---
title: "GWAS_CRUDO_confusoras"
author: "sara sanchez"
date: "2026-04-22"
output: html_document
---

# 1.CONFUSORAS: sexo, edad, edad2, edad\*sexo, batch

## 1.1.Ordenar GWAS de PLINK

```{r}
library(readr)
library(dplyr)

# 1. Ruta del archivo
path_results <- "R:/Human_Genotyping-CEGEN/Backup/Personales/Sara/LongCovid/EUROPEOS/GWAS_CRUDO_confusoras/GWAS_AJUSTADO_CONFUSORAS.assoc.logistic"

# 2. Leer los resultados
gwas_results <- read.table(path_results, header = TRUE, stringsAsFactors = FALSE)

# 3. Ordenar y guardar (fíjate en la flecha de asignación)
top_snps <- gwas_results %>%
  arrange(P)

# 4. Ver los 50 mejores
# No hace falta meter top_snps dentro de head si ya usas el pipe, o úsalo normal:
head(top_snps, 50)
```

## 1.2.Eliminar LD de los que tienen un pvalor de -6 en adlenate

```{r, warning=FALSE, message=FALSE}
library(readr)
library(dplyr)
library(tidyr)


# 2. Seleccionar los primeros 37 y asegurar orden por posición
top_37 <- top_snps %>%
  slice(1:37) %>%
  arrange(CHR, BP)

# 3. Aplicar lógica de Clumping (Agrupación por cercanía)
# Definimos que si dos SNPs están a menos de 500.000 pb, pertenecen al mismo gen/locus
clumped_results <- top_37 %>%
  group_by(CHR) %>%
  mutate(
    # Si la distancia con el SNP anterior es > 500kb, es un locus nuevo
    is_new_locus = ifelse(is.na(lag(BP)) | (BP - lag(BP) > 500000), 1, 0),
    locus_id = cumsum(is_new_locus)
  ) %>%
  group_by(CHR, locus_id) %>%
  # DE CADA GRUPO, NOS QUEDAMOS CON EL QUE TIENE EL P-VALOR MÁS BAJO
  filter(P == min(P)) %>%
  # En caso de empate en P-valor, nos quedamos con uno solo
  slice(1) %>%
  ungroup()

# 4. Mostrar resultados finales
cat("De los 37 SNPs originales, nos hemos quedado con", nrow(clumped_results), "SNPs líderes tras el clumping.\n")
print(clumped_results %>% select(CHR, SNP, BP, P, OR, L95     ,U95 ))
clumped_results


# 5. Guardar la lista de LEAD SNPs
write.table(clumped_results$SNP, 
            "R:/Human_Genotyping-CEGEN/Backup/Personales/Sara/LongCovid/EUROPEOS/TOP_SNPS_CLUMPED_gwas_confusoras.txt", 
            row.names = FALSE, col.names = FALSE, quote = FALSE)
```

## 1.3.Modelo logistico con confusoras+clinicas

```{r,warning=FALSE, message=FALSE}
library(readr)
library(dplyr)
library(broom)

# 1. Cargar Base de Datos Clínica
df_clinica_disc <- read_tsv("R:/Human_Genotyping-CEGEN/Backup/Personales/Sara/LongCovid/EUROPEOS/bbdd_NA_EUR_1344.txt") %>%
  rename(BATCH = BATCH.y) %>%
  mutate(edad_sq = edad_final^2)

# 2. Cargar Genotipos (.raw)
df_geno_disc <- read.table("R:/Human_Genotyping-CEGEN/Backup/Personales/Sara/LongCovid/EUROPEOS/datos_indiv_para_SNPS_confusoras.raw", 
                      header = TRUE, check.names = FALSE)

# --- LIMPIEZA CLAVE DE NOMBRES ---
# Sustituimos ':' por '_' en TODO el dataframe de genotipos
# También eliminamos posibles espacios o caracteres raros
names(df_geno_disc) <- gsub(":", "_", names(df_geno_disc))
names(df_geno_disc) <- gsub("-", "_", names(df_geno_disc))

# Nos quedamos solo con FID y los SNPs limpios
df_geno_clean_disc <- df_geno_disc %>% select(-IID, -PAT, -MAT, -SEX, -PHENOTYPE)

# 3. Unir todo por FID
df_total_disc <- inner_join(df_clinica_disc, df_geno_clean_disc, by = "FID")

# --- GESTIÓN DE MISSING DATA ---
# El GLM fallará si hay NAs en las variables del modelo. 
vars_clinicas_disc <- c("sexo", "edad_final", "edad_sq", "BATCH", "tabaquismo", "seg_vacunado","sexo_edad", 
                   "uci", "asintomatico", "Diabetes", "Obesidad", "Cardiopatia_isquemica", "EPOC")
vars_snps_disc <- names(df_geno_clean_disc)[names(df_geno_clean_disc) != "FID"]

df_modelo_final_disc <- df_total_disc %>%
  select(covid_persistente, all_of(vars_clinicas_disc), all_of(vars_snps_disc)) %>%
  na.omit() # Esto es vital para que el GLM no escupa errores de evaluación

# 4. Preparar la fórmula (usando los nuevos nombres sin ':')
formula_final_disc <- as.formula(
  paste("covid_persistente ~", paste(c(vars_clinicas_disc, vars_snps_disc), collapse = " + "))
)

# 5. Ejecutar la Regresión Logística
# Usamos df_modelo_final que ya no tiene caracteres raros ni NAs
modelo_integrado_disc <- glm(formula_final_disc, data = df_modelo_final_disc, family = binomial)

# 6. Resultados con Odds Ratios
resultados_modelo_disc <- tidy(modelo_integrado_disc, conf.int = TRUE, exponentiate = TRUE) %>%
  mutate(across(where(is.numeric), ~ round(.x, 4))) %>%
  arrange(p.value)

# Ver el resultado
resultados_modelo_disc


# Sustituye 'df_modelo_final' por el nombre de cada uno de tus dataframes
df_modelo_final_disc %>%
  group_by(covid_persistente) %>%
  summarise(
    n = n(),
    media_alelo_G = mean(chr12_117848446_G_A_G, na.rm = TRUE)
  )


```

## Metricas train test

```{r}
###############################################################
# MÉTRICAS MODELO LOGÍSTICO
# Split Train/Test (70/30)
# AUC, Sens, Spec, Accuracy, F1, Brier, ROC
###############################################################

library(readr)
library(dplyr)
library(broom)
library(caret)
library(pROC)
library(DescTools)

set.seed(1234)

###############################################################
# 1. CARGA DATOS
###############################################################

df_clinica <- read_tsv(
"R:/Human_Genotyping-CEGEN/Backup/Personales/Sara/LongCovid/EUROPEOS/bbdd_NA_EUR_1344.txt"
) %>%
  rename(BATCH = BATCH.y) %>%
  mutate(edad_sq = edad_final^2)

df_geno <- read.table(
"R:/Human_Genotyping-CEGEN/Backup/Personales/Sara/LongCovid/EUROPEOS/datos_indiv_para_SNPS_confusoras.raw",
header = TRUE,
check.names = FALSE
)

names(df_geno) <- gsub(":", "_", names(df_geno))
names(df_geno) <- gsub("-", "_", names(df_geno))

df_geno_clean <- df_geno %>%
  select(-IID, -PAT, -MAT, -SEX, -PHENOTYPE)

df_total <- inner_join(df_clinica, df_geno_clean, by = "FID")

###############################################################
# 2. VARIABLES
###############################################################

vars_clinicas <- c(
"sexo","edad_final","edad_sq","BATCH",
"tabaquismo","seg_vacunado","sexo_edad",
"uci","asintomatico","Diabetes","Obesidad",
"Cardiopatia_isquemica","EPOC"
)

vars_snps <- names(df_geno_clean)[names(df_geno_clean)!="FID"]

df_modelo_final <- df_total %>%
  select(covid_persistente, all_of(vars_clinicas), all_of(vars_snps)) %>%
  na.omit()

###############################################################
# 3. TRAIN / TEST STRATIFICADO
###############################################################

idx <- createDataPartition(
  df_modelo_final$covid_persistente,
  p = 0.70,
  list = FALSE
)

train <- df_modelo_final[idx, ]
test  <- df_modelo_final[-idx, ]

cat("Train:", nrow(train), "\n")
cat("Test :", nrow(test), "\n")

###############################################################
# 4. MODELO
###############################################################

formula_final <- as.formula(
paste(
"covid_persistente ~",
paste(c(vars_clinicas, vars_snps), collapse=" + ")
)
)

modelo_integrado <- glm(
formula_final,
data = train,
family = binomial
)

###############################################################
# 5. PREDICCIONES TEST
###############################################################

test$prob <- predict(
modelo_integrado,
newdata = test,
type = "response"
)

test$pred <- ifelse(test$prob >= 0.5, 1, 0)

###############################################################
# 6. MÉTRICAS
###############################################################

cm <- confusionMatrix(
factor(test$pred),
factor(test$covid_persistente),
positive = "1"
)

# ROC / AUC
roc_obj <- roc(test$covid_persistente, test$prob)
auc_val <- auc(roc_obj)

# Brier
brier <- mean((test$prob - test$covid_persistente)^2)

# F1
precision <- cm$byClass["Pos Pred Value"]
recall    <- cm$byClass["Sensitivity"]

f1 <- 2 * ((precision * recall) / (precision + recall))

###############################################################
# 7. RESULTADOS
###############################################################

metricas <- data.frame(
AUC = round(as.numeric(auc_val),4),
Accuracy = round(cm$overall["Accuracy"],4),
Sensitivity = round(cm$byClass["Sensitivity"],4),
Specificity = round(cm$byClass["Specificity"],4),
Precision = round(precision,4),
NPV = round(cm$byClass["Neg Pred Value"],4),
F1 = round(f1,4),
Brier = round(brier,4)
)

print(metricas)

###############################################################
# 8. ROC PLOT
###############################################################

plot(
roc_obj,
main="ROC Modelo COVID Persistente",
print.auc=TRUE
)


```

## Metricas kfold 10

```{r}
###############################################################
# VALIDACIÓN 10-FOLD CROSS VALIDATION
# Modelo COVID Persistente
# Devuelve:
# AUC medio
# Accuracy media
# Sens/spec medias
# F1 medio
###############################################################

library(readr)
library(dplyr)
library(caret)
library(pROC)

set.seed(1234)

###############################################################
# 1. CARGA DATOS
###############################################################

df_clinica <- read_tsv(
"R:/Human_Genotyping-CEGEN/Backup/Personales/Sara/LongCovid/EUROPEOS/bbdd_NA_EUR_1344.txt"
) %>%
 rename(BATCH = BATCH.y) %>%
 mutate(edad_sq = edad_final^2)

df_geno <- read.table(
"R:/Human_Genotyping-CEGEN/Backup/Personales/Sara/LongCovid/EUROPEOS/datos_indiv_para_SNPS_confusoras.raw",
header=TRUE,
check.names=FALSE
)

names(df_geno) <- gsub(":", "_", names(df_geno))
names(df_geno) <- gsub("-", "_", names(df_geno))

df_geno_clean <- df_geno %>%
 select(-IID,-PAT,-MAT,-SEX,-PHENOTYPE)

df_total <- inner_join(df_clinica, df_geno_clean, by="FID")

###############################################################
# 2. VARIABLES
###############################################################

vars_clinicas <- c(
"sexo","edad_final","edad_sq","BATCH",
"tabaquismo","seg_vacunado","sexo_edad",
"uci","asintomatico","Diabetes","Obesidad",
"Cardiopatia_isquemica","EPOC"
)

vars_snps <- names(df_geno_clean)[names(df_geno_clean)!="FID"]

df_modelo <- df_total %>%
 select(covid_persistente, all_of(vars_clinicas), all_of(vars_snps)) %>%
 na.omit()

###############################################################
# 3. FÓRMULA
###############################################################

formula_final <- as.formula(
paste(
"covid_persistente ~",
paste(c(vars_clinicas, vars_snps), collapse=" + ")
)
)

###############################################################
# 4. CREAR FOLDS ESTRATIFICADOS
###############################################################

folds <- createFolds(
df_modelo$covid_persistente,
k = 10,
returnTrain = FALSE
)

###############################################################
# 5. LOOP CV
###############################################################

resultados <- data.frame()

for(i in 1:10){

cat("Fold:", i, "\n")

test_idx <- folds[[i]]

test  <- df_modelo[test_idx, ]
train <- df_modelo[-test_idx, ]

modelo <- glm(
formula_final,
data = train,
family = binomial
)

test$prob <- predict(
modelo,
newdata=test,
type="response"
)

test$pred <- ifelse(test$prob >= 0.5, 1, 0)

# confusion matrix
cm <- confusionMatrix(
factor(test$pred),
factor(test$covid_persistente),
positive="1"
)

# auc
roc_obj <- roc(test$covid_persistente, test$prob, quiet=TRUE)
auc_val <- as.numeric(auc(roc_obj))

precision <- cm$byClass["Pos Pred Value"]
recall    <- cm$byClass["Sensitivity"]

f1 <- 2*((precision*recall)/(precision+recall))

fila <- data.frame(
Fold = i,
AUC = auc_val,
Accuracy = cm$overall["Accuracy"],
Sensitivity = cm$byClass["Sensitivity"],
Specificity = cm$byClass["Specificity"],
Precision = precision,
F1 = f1
)

resultados <- rbind(resultados, fila)
}

###############################################################
# 6. RESUMEN FINAL
###############################################################

summary_cv <- resultados %>%
 summarise(
 AUC_mean = mean(AUC, na.rm=TRUE),
 AUC_sd   = sd(AUC, na.rm=TRUE),

 Accuracy_mean = mean(Accuracy, na.rm=TRUE),
 Sens_mean = mean(Sensitivity, na.rm=TRUE),
 Spec_mean = mean(Specificity, na.rm=TRUE),
 Precision_mean = mean(Precision, na.rm=TRUE),
 F1_mean = mean(F1, na.rm=TRUE)
 ) %>%
 mutate(across(everything(), round,4))

print(resultados)
print(summary_cv)

```

## Metricas validacion

```{r}
###############################################################
# VALIDACIÓN FINAL: COHORTE SARA
###############################################################

library(data.table)
library(dplyr)
library(pROC)
library(caret)

# --- 1. CARGAR CLÍNICA SARA ---
df_sara <- fread("R:/Human_Genotyping-CEGEN/Backup/Personales/Sara/LongCovid/Validacion/bbdd_validacion_unificado_SARA.txt", data.table=FALSE)

# Limpiar nombres de columnas (quitar espacios y puntos)
names(df_sara) <- gsub(" ", "_", names(df_sara))
names(df_sara) <- gsub("\\.", "_", names(df_sara))

# --- 2. CARGAR Y LIMPIAR GENÉTICA SARA (.raw generado con AD) ---
# --- 2. CARGAR Y LIMPIAR GENÉTICA SARA ---
geno_sara <- fread("R:/Human_Genotyping-CEGEN/Backup/Personales/Sara/LongCovid/Validacion/validacion_snps.raw", data.table=FALSE)

# A. Quitar columnas _HET (siempre sobran en validación aditiva)
geno_sara <- geno_sara[, !grepl("_HET", names(geno_sara))]

# B. LIMPIEZA IGUAL QUE EN ENTRENAMIENTO:
# En tu entrenamiento usaste gsub(":", "_") y gsub("-", "_"). 
# NO USES el gsub que te pasé antes de borrar los alelos final (_A).
names(geno_sara) <- gsub(":", "_", names(geno_sara))
names(geno_sara) <- gsub("-", "_", names(geno_sara))

# C. Limpiar columnas técnicas
geno_sara <- geno_sara %>% select(-IID, -PAT, -MAT, -SEX, -PHENOTYPE)

# 1. Variables que el modelo NECESITA:
vars_modelo <- labels(terms(modelo_integrado))

# 2. Variables que tu tabla de validación TIENE:
vars_tabla <- names(df_valid)

# 3. Ver cuáles te faltan (esto debería salir vacío)
setdiff(vars_modelo, vars_tabla)
# --- 1. RE-CARGAR GENÉTICA SARA (SIN BORRAR NADA) ---
geno_sara <- fread("R:/Human_Genotyping-CEGEN/Backup/Personales/Sara/LongCovid/Validacion/validacion_snps.raw", data.table=FALSE)

# --- 2. MAPEO AUTOMÁTICO DE NOMBRES ---
# Vamos a transformar los nombres de geno_sara para que coincidan con el entrenamiento
# Cambiamos ':' por '_' y '-' por '_' como hiciste en el modelo original
names(geno_sara) <- gsub(":", "_", names(geno_sara))
names(geno_sara) <- gsub("-", "_", names(geno_sara))

# --- 3. VERIFICACIÓN DE SEGURIDAD ---
# Sacamos la lista de variables que el modelo NECESITA (solo los SNPs)
vars_snps_modelo <- labels(terms(modelo_integrado))
vars_snps_modelo <- vars_snps_modelo[!vars_snps_modelo %in% c("sexo","edad_final","edad_sq","BATCH",
                                                              "tabaquismo","seg_vacunado","sexo_edad",
                                                              "uci","asintomatico","Diabetes","Obesidad",
                                                              "Cardiopatia_isquemica","EPOC")]

# Comprobamos si alguno de esos SNPs falta en geno_sara
faltan_en_geno <- setdiff(vars_snps_modelo, names(geno_sara))

if(length(faltan_en_geno) > 0) {
  cat("ATENCIÓN: Faltan estos nombres en geno_sara:\n")
  print(faltan_en_geno)
} else {
  cat("¡Perfecto! Todos los SNPs están listos.\n")
}

# --- 4. UNIR Y PREDECIR ---
df_valid <- df_sara %>%
  inner_join(geno_sara, by = c("IID" = "FID")) %>%
  mutate(
    target = as.numeric(as.character(long_covid)),
    sexo = as.numeric(sexo),
    edad_sq = edad_final^2,
    sexo_edad = sexo * edad_final,
    Diabetes = as.numeric(Diabetes),
    Obesidad = as.numeric(obesidad),
    Cardiopatia_isquemica = as.numeric(heart_disease),
    EPOC = as.numeric(EPOC),
    tabaquismo = as.numeric(tabaquismo),
    uci = as.numeric(uci),
    asintomatico = as.numeric(asintomatico),
    BATCH = 1, 
    seg_vacunado = 1 
  )

df_valid$prob <- predict(modelo_integrado, newdata = df_valid, type = "response")
# --- 3. UNIR Y ALINEAR VARIABLES ---
df_valid <- df_sara %>%
  inner_join(geno_sara, by = c("IID" = "FID")) %>% 
  mutate(
    # Variable respuesta (Asegurar que sea numérica 0/1)
    # Si tus controles son 1 y casos 2, resta 1: (as.numeric(long_covid) - 1)
    target = as.numeric(as.character(long_covid)),
    
    # Renombrar variables clínicas para que coincidan con el modelo Europeo
    sexo = as.numeric(sexo),
    edad_sq = edad_final^2,
    sexo_edad = sexo * edad_final,
    Diabetes = as.numeric(Diabetes),
    Obesidad = as.numeric(obesidad),
    Cardiopatia_isquemica = as.numeric(heart_disease),
    EPOC = as.numeric(EPOC),
    tabaquismo = as.numeric(tabaquismo),
    uci = as.numeric(uci),
    asintomatico = as.numeric(asintomatico),
    
    BATCH = 1, 
    seg_vacunado = 1 
  ) %>%
  filter(!is.na(target))

# --- 4. PREDICCIÓN ---
df_valid$prob <- predict(modelo_integrado, newdata = df_valid, type = "response")

# --- 5. CÁLCULO DE MÉTRICAS ---
# Curva ROC y AUC
roc_obj <- roc(df_valid$target, df_valid$prob)
auc_val <- auc(roc_obj)

# Punto de corte 0.5 para matriz de confusión
df_valid$pred <- ifelse(df_valid$prob >= 0.5, 1, 0)
cm <- confusionMatrix(factor(df_valid$pred), factor(df_valid$target), positive = "1")

# --- 6. MOSTRAR RESULTADOS ---
cat("\n======================================\n")
cat("RESULTADOS VALIDACIÓN COHORTE SARA\n")
cat("======================================\n")
cat("AUC:", round(auc_val, 4), "\n")
cat("Exactitud (Accuracy):", round(cm$overall["Accuracy"], 4), "\n")
cat("Sensibilidad:", round(cm$byClass["Sensitivity"], 4), "\n")
cat("Especificidad:", round(cm$byClass["Specificity"], 4), "\n")
cat("======================================\n")

# Dibujar la curva
plot(roc_obj, col="#2196F3", lwd=3, main=paste("Curva ROC SARA (AUC =", round(auc_val, 4), ")"))
abline(a=0, b=1, lty=2, col="gray")

```

```{r}
# 1. Cargamos la genética 
geno_sara <- fread("R:/Human_Genotyping-CEGEN/Backup/Personales/Sara/LongCovid/Validacion/validacion_snps.raw", data.table=FALSE)

# 2. CREAMOS EL DICCIONARIO DE TRADUCCIÓN
traduccion <- c(
  "rs72688340" = "chr1_47518167_G_A",
  "rs138285786" = "chr1_217777042_AG_A",
  "rs2748081"   = "chr1_228807336_C_T",
  "rs76580921"  = "chr3_98306323_C_T",
  "rs34316881"  = "chr4_102465937_C_T",
  "rs10484718"  = "chr6_127859906_A_T",
  "rs2281435"   = "chr6_150204424_C_T",
  "rs11775779"  = "chr8_11440198_T_C",
  "rs507551"    = "chr9_76668271_C_T",
  "rs10880646"  = "chr12_44488827_C_T",
  "rs2570558"   = "chr12_117848446_G_A",
  "rs77140337"  = "chr13_75393637_T_C",
  "rs191221477" = "chr15_51886103_C_T",
  "rs140381331" = "chr17_66786118_G_A",
  "rs59086770"  = "chr18_48991282_G_A",
  "rs73965450"  = "chr18_70824065_C_T",
  "rs1671164"   = "chr19_55079231_G_A"
)

# 3. APLICAR LA TRADUCCIÓN A LOS NOMBRES DE LAS COLUMNAS
for(rs in names(traduccion)) {
  names(geno_sara) <- gsub(rs, traduccion[rs], names(geno_sara))
}

# 4. LIMPIEZA FINAL DE PUNTOS/GUIONES 
# Si después del cambio queda algún ":" lo pasamos a "_"
names(geno_sara) <- gsub(":", "_", names(geno_sara))

# 5. VERIFICACIÓN CRÍTICA
# Mira si ahora coinciden con los que pedía el error
print(names(geno_sara)[grepl("chr1_47518167", names(geno_sara))])
# Debería salir: "chr1_47518167_G_A_A" y "chr1_47518167_G_A_HET"

# --- 6. UNIR Y PREDECIR ---
df_valid <- df_sara %>%
  inner_join(geno_sara, by = c("IID" = "FID")) %>%
  mutate(
    target = as.numeric(as.character(long_covid)),
    sexo = as.numeric(sexo),
    edad_sq = edad_final^2,
    sexo_edad = sexo * edad_final,
    Diabetes = as.numeric(Diabetes),
    Obesidad = as.numeric(obesidad),
    Cardiopatia_isquemica = as.numeric(heart_disease),
    EPOC = as.numeric(EPOC),
    tabaquismo = as.numeric(tabaquismo),
    uci = as.numeric(uci),
    asintomatico = as.numeric(asintomatico),
    BATCH = 1,
    seg_vacunado = 1
  )

# El predict() ahora encontrará sus columnas exactas
df_valid$prob <- predict(modelo_integrado, newdata = df_valid, type = "response")

# Calcular AUC
library(pROC)
auc_sara <- auc(roc(df_valid$target, df_valid$prob))
print(paste("AUC FINAL SARA:", round(auc_sara, 4)))
```

## 1.4. Tamaño muestral

```{r}
# 1. Para ver el número total de pacientes en el modelo
n_final <- nrow(modelo_integrado$model)
cat("El modelo final se ha quedado con", n_final, "observaciones.\n")

# 2. Para ver cuántos eran casos (Long COVID) y cuántos controles
conteo_final <- table(modelo_integrado$model$covid_persistente)
print("Distribución de Casos (1) y Controles (0) en el modelo:")
print(conteo_final)

n_inicial <- nrow(df_clinica)
cat("Empezaste con", n_inicial, "y has terminado con", n_final, ". ")
cat("Has perdido", n_inicial - n_final, "pacientes debido a datos faltantes (NAs) en clínica.")
```

# 2.CONFUSORAS con Grupo

## 2.1. Ordenar GWAS de PLIK

```{r}
library(readr)
library(dplyr)

# 1. Ruta del archivo
path_results <- "R:/Human_Genotyping-CEGEN/Backup/Personales/Sara/LongCovid/EUROPEOS/GWAS_CRUDO_confusoras/GWAS_grupo_CONFUSORAS.assoc.logistic"

# 2. Leer los resultados
gwas_results_grupo <- read.table(path_results, header = TRUE, stringsAsFactors = FALSE)

# 3. Ordenar y guardar (fíjate en la flecha de asignación)
top_snps_grupo <- gwas_results_grupo %>%
  arrange(P)

# 4. Ver los 50 mejores
# No hace falta meter top_snps dentro de head si ya usas el pipe, o úsalo normal:
head(top_snps_grupo, 50)
```

## 2.2.Eliminar LD de los TOP

```{r}
library(readr)
library(dplyr)
library(tidyr)


# 2. Seleccionar los primeros 37 y asegurar orden por posición
top_48 <- top_snps_grupo %>%
  slice(1:48) %>%
  arrange(CHR, BP)

# 3. Aplicar lógica de Clumping (Agrupación por cercanía)
# Definimos que si dos SNPs están a menos de 500.000 pb, pertenecen al mismo gen/locus
clumped_results_grupo <- top_48 %>%
  group_by(CHR) %>%
  mutate(
    # Si la distancia con el SNP anterior es > 500kb, es un locus nuevo
    is_new_locus = ifelse(is.na(lag(BP)) | (BP - lag(BP) > 500000), 1, 0),
    locus_id = cumsum(is_new_locus)
  ) %>%
  group_by(CHR, locus_id) %>%
  # DE CADA GRUPO, NOS QUEDAMOS CON EL QUE TIENE EL P-VALOR MÁS BAJO
  filter(P == min(P)) %>%
  # En caso de empate en P-valor, nos quedamos con uno solo
  slice(1) %>%
  ungroup()

# 4. Mostrar resultados finales
cat("De los 48 SNPs originales, nos hemos quedado con", nrow(clumped_results_grupo), "SNPs líderes tras el clumping.\n")
print(clumped_results_grupo %>% select(CHR, SNP, BP, P, OR)) #L95,U95))

clumped_results_grupo


write.table(clumped_results_grupo$SNP, 
            "R:/Human_Genotyping-CEGEN/Backup/Personales/Sara/LongCovid/EUROPEOS/TOP_SNPS_CLUMPED_gwas_confusoras_grupo.txt", 
            row.names = FALSE, col.names = FALSE, quote = FALSE)
```

## 2.3.Modelo log con confusoras Y GRUPO, y CLINICAS

```{r,warning=FALSE, message=FALSE}
library(readr)
library(dplyr)
library(broom)

# 1. Cargar Base de Datos Clínica
df_clinica <- read_tsv("R:/Human_Genotyping-CEGEN/Backup/Personales/Sara/LongCovid/EUROPEOS/bbdd_NA_EUR_1344.txt") %>%
  rename(BATCH = BATCH.y) %>%
  mutate(edad_sq = edad_final^2)

# 2. Cargar Genotipos (.raw)
df_geno_grupo <- read.table("R:/Human_Genotyping-CEGEN/Backup/Personales/Sara/LongCovid/EUROPEOS/datos_indv_para_SNPS_confusorasYGrupo.raw", 
                      header = TRUE, check.names = FALSE)

# --- LIMPIEZA CLAVE DE NOMBRES ---
# Sustituimos ':' por '_' en TODO el dataframe de genotipos
# También eliminamos posibles espacios o caracteres raros
names(df_geno_grupo) <- gsub(":", "_", names(df_geno_grupo))
names(df_geno_grupo) <- gsub("-", "_", names(df_geno_grupo))

# Nos quedamos solo con FID y los SNPs limpios
df_geno_clean_grupo <- df_geno_grupo %>% select(-IID, -PAT, -MAT, -SEX, -PHENOTYPE)

# 3. Unir todo por FID
df_total_grupo <- inner_join(df_clinica, df_geno_clean_grupo, by = "FID")

# --- GESTIÓN DE MISSING DATA ---
# El GLM fallará si hay NAs en las variables del modelo. 
# Seleccionamos las variables que vamos a usar y quitamos filas con NAs
vars_clinicas_grupo <- c("sexo", "edad_final", "edad_sq", "BATCH","Grupo", "tabaquismo", "seg_vacunado", 
                   "uci", "asintomatico", "Diabetes", "Obesidad", "Cardiopatia_isquemica", "EPOC")
vars_snps <- names(df_geno_clean_grupo)[names(df_geno_clean_grupo) != "FID"]

df_modelo_final_grupo <- df_total_grupo %>%
  select(covid_persistente, all_of(vars_clinicas_grupo), all_of(vars_snps)) %>%
  na.omit() # Esto es vital para que el GLM no escupa errores de evaluación

# 4. Preparar la fórmula (usando los nuevos nombres sin ':')
formula_final_grupo <- as.formula(
  paste("covid_persistente ~", paste(c(vars_clinicas_grupo, vars_snps), collapse = " + "))
)

# 5. Ejecutar la Regresión Logística
# Usamos df_modelo_final que ya no tiene caracteres raros ni NAs
modelo_integrado_grupo <- glm(formula_final_grupo, data = df_modelo_final_grupo, family = binomial)

# 6. Resultados con Odds Ratios
resultados_modelo_grupo <- tidy(modelo_integrado_grupo, conf.int = TRUE, exponentiate = TRUE) %>%
  mutate(across(where(is.numeric), ~ round(.x, 4))) %>%
  arrange(p.value)

# Ver el resultado
resultados_modelo_grupo

# Guardar
write_csv(resultados_modelo_grupo, "R:/Human_Genotyping-CEGEN/Backup/Personales/Sara/LongCovid/EUROPEOS/MODELO_FINAL_confusorasYGRUPO.csv")
```

```{r}
# 1. Para ver el número total de pacientes en el modelo
n_final_grupo <- nrow(modelo_integrado_grupo$model)
cat("El modelo final se ha quedado con", n_final_grupo, "observaciones.\n")

# 2. Para ver cuántos eran casos (Long COVID) y cuántos controles
conteo_final_grupo <- table(modelo_integrado_grupo$model$covid_persistente)
print("Distribución de Casos (1) y Controles (0) en el modelo:")
print(conteo_final_grupo)


n_inicial_grupo <- nrow(df_clinica)
cat("Empezaste con", n_inicial, "y has terminado con", n_final_grupo, ". ")
cat("Has perdido", n_inicial_grupo - n_final_grupo, "pacientes debido a datos faltantes (NAs) en clínica.")
```

# 3.CONFUSORAS sin ggrupo y solo sobre 606

```{r}
library(dplyr)
library(broom)
library(purrr)

# 1. Definimos las confusoras básicas del GWAS original
confusoras_gwas <- c("sexo", "edad_final", "edad_sq", "BATCH", "sexo_edad")

# 2. Lista de tus 17 SNPs (limpios, con los nombres del dataframe)
snps_a_testar <- vars_snps 

# 3. Función para correr el modelo por separado para cada SNP
correr_gwas_submuestra <- function(snp) {
  # Creamos la fórmula: covid_persistente ~ SNP + sexo + edad...
  formula_snp <- as.formula(paste("covid_persistente ~", snp, "+", 
                                  paste(confusoras_gwas, collapse = " + ")))
  
  # Ejecutamos el modelo solo en el dataframe de 606 (df_modelo_final)
  modelo <- glm(formula_snp, data = df_modelo_final, family = binomial)
  
  # Extraemos solo la fila del SNP
  tidy(modelo, conf.int = TRUE, exponentiate = TRUE) %>%
    filter(term == snp) %>%
    select(term, estimate, conf.low, conf.high, p.value)
}

# 4. Ejecutar para todos los SNPs y combinar resultados
resultados_gwas_606 <- map_df(snps_a_testar, correr_gwas_submuestra) %>%
  mutate(across(where(is.numeric), ~ round(.x, 4))) %>%
  arrange(p.value)

# 5. Ver el resultado
resultados_gwas_606
# Guardar para comparar
write_csv(resultados_gwas_606, "R:/Human_Genotyping-CEGEN/Backup/Personales/Sara/LongCovid/EUROPEOS/GWAS_CRUDO_N606.csv")



```

# 4.Validacion

```{r}
library(data.table)
library(dplyr)
library(stringr)

# 1. Cargamos los archivos
bim_val <- fread("R:/Human_Genotyping-CEGEN/Backup/Personales/Sara/LongCovid/Validacion/imputacion_R2_08_plink_maf_01.bim", header = FALSE)
top_snps <- fread("R:/Human_Genotyping-CEGEN/Backup/Personales/Sara/LongCovid/EUROPEOS/TOP_SNPS_CLUMPED_gwas_confusoras.txt")

# 2. Extraer la posición numérica de la PRIMERA columna
# No importa cómo se llame la columna, cogemos la columna 1 [[1]]
# Usamos regex para sacar el número que hay entre los dos primeros ":"
posiciones_descubrimiento <- top_snps[[1]] %>%
  str_split_fixed(":", 3) %>% # Divide por los ":"
  .[, 2] %>%                  # Se queda con la segunda parte (la posición)
  as.numeric()

# 3. Comparar con la columna V4 del .bim (posiciones en validación)
ids_para_cmd <- bim_val$V2[bim_val$V4 %in% posiciones_descubrimiento]

# 4. Guardar la lista
write.table(ids_para_cmd, "R:/Human_Genotyping-CEGEN/Backup/Personales/Sara/LongCovid/Validacion/lista_ids_rs.txt", 
            row.names = FALSE, col.names = FALSE, quote = FALSE)

# Verificación
cat("Posiciones extraídas del descubrimiento:", length(posiciones_descubrimiento), "\n")
cat("SNPs encontrados en la validación (coincidencia de posición):", length(ids_para_cmd), "\n")
```

```{r}
library(data.table)
library(dplyr)
library(broom)
library(stringr)

# ===========================================================================
# 1. CARGA DE DATOS
# ===========================================================================

# Carga de base de datos clínica (Asegúrate de que la ruta es correcta)
ruta_clinica <- "R:/Human_Genotyping-CEGEN/Backup/Personales/Sara/LongCovid/Validacion/bbdd_validacion_unificado_SARA.txt"
df_val_clin <- fread(ruta_clinica)

# Carga de genotipos (archivo .raw de PLINK)
ruta_genotipos <- "R:/Human_Genotyping-CEGEN/Backup/Personales/Sara/LongCovid/Validacion/genotipos_reales.raw"
df_val_geno <- fread(ruta_genotipos)

# Carga de información de SNPs (para el mapeo de nombres)
top_snps <- fread("R:/Human_Genotyping-CEGEN/Backup/Personales/Sara/LongCovid/EUROPEOS/TOP_SNPS_CLUMPED_gwas_confusoras.txt")
bim_val  <- fread("R:/Human_Genotyping-CEGEN/Backup/Personales/Sara/LongCovid/Validacion/imputacion_R2_08_plink_maf_01.bim")

# ===========================================================================
# 2. LIMPIEZA DE GENOTIPOS Y MAPEO
# ===========================================================================

# A. Eliminamos las columnas _HET para quedarnos con el modelo aditivo (0, 1, 2)
cols_aditivas <- names(df_val_geno)[!grepl("_HET", names(df_val_geno))]
df_val_geno_limpio <- df_val_geno[, ..cols_aditivas]

# B. Limpiamos los nombres (quitamos el alelo extra que pone PLINK como _A o _T)
names(df_val_geno_limpio) <- gsub("_[A-Z]$|:.*", "", names(df_val_geno_limpio))

# C. Identificamos los rsID de los 17 SNPs basados en su posición
top_snps_info <- top_snps %>%
  as.data.frame() %>%
  mutate(pos_original = as.numeric(str_split_fixed(.[[1]], ":", 3)[, 2]))

mapeo_rsid <- bim_val %>%
  select(rsID_val = V2, pos_val = V4) %>%
  filter(pos_val %in% top_snps_info$pos_original)

vars_snps_val <- mapeo_rsid$rsID_val

# ===========================================================================
# 3. UNIÓN Y PREPARACIÓN DE LA BASE DE DATOS FINAL
# ===========================================================================

df_modelo <- df_val_clin %>%
  inner_join(df_val_geno_limpio, by = c("FID" = "FID")) %>%
  mutate(
    sexo          = as.numeric(sexo),           # 1=H, 2=M
    edad_final    = as.numeric(edad_final),
    edad2         = edad_final^2,               # Edad al cuadrado
    edad_sexo     = sexo * edad_final,          # Interacción
    Diabetes      = as.numeric(Diabetes),
    obesidad      = as.numeric(obesidad),
    heart_disease = as.numeric(heart_disease),
    EPOC          = as.numeric(EPOC),
    uci           = as.numeric(uci),
    tabaquismo    = as.numeric(tabaquismo),
    asintomatico  = as.numeric(asintomatico)
  )

# ===========================================================================
# 4. DEFINICIÓN DEL MODELO Y EJECUCIÓN
# ===========================================================================

# Variables clínicas solicitadas
clinica_vars <- c("sexo", "edad_final", "edad_sexo", "edad2", "Diabetes", 
                  "obesidad", "heart_disease", "EPOC", "uci", "asintomatico", "tabaquismo")

# Construcción de la fórmula
formula_txt <- paste("long_covid ~", 
                     paste(c(clinica_vars, vars_snps_val), collapse = " + "))

# Ejecución del Modelo Logístico
modelo_final <- glm(as.formula(formula_txt), data = df_modelo, family = binomial)

# ===========================================================================
# 5. EXTRACCIÓN DE RESULTADOS (OR, P-VALOR, IC 95%)
# ===========================================================================

tabla_resultados <- tidy(modelo_final, conf.int = TRUE, exponentiate = TRUE) %>%
  select(
    Variable  = term,
    OR        = estimate,
    P_valor   = p.value,
    IC_95_inf = conf.low,
    IC_95_sup = conf.high
  ) %>%
  mutate(across(where(is.numeric), ~ round(.x, 4)))

# ===========================================================================
# 6. GUARDAR Y MOSTRAR
# ===========================================================================

print(as.data.frame(tabla_resultados), row.names = FALSE)

write.csv(tabla_resultados, 
          "R:/Human_Genotyping-CEGEN/Backup/Personales/Sara/LongCovid/Validacion/RESULTADOS_VALIDACION_TFM_FINAL.csv", 
          row.names = FALSE)
tabla_resultados

cat("\n¡Modelo completado! El archivo se ha guardado en tu carpeta de validación.\n")
```

```{r}
bim_val[V4 == "150204424", V2]

colnames(fread("R:/Human_Genotyping-CEGEN/Backup/Personales/Sara/LongCovid/Validacion/bbdd_validacion_unificado_SARA.txt", nrows = 0))

# Ver las primeras 10 filas y las primeras 15 columnas
df_val_geno[1:10, 1:15]

col_idx <- grep("rs138285786", names(df_val_geno))
print(df_val_geno[1:10, c(1, 2, col_idx), with = FALSE])

```

## 4.2.Ordenar GWAS crudo con confusoras de plink

```{r}
library(data.table)
library(dplyr)

# 1. Cargar los resultados del GWAS de validación
ruta_gwas_val <- "R:/Human_Genotyping-CEGEN/Backup/Personales/Sara/LongCovid/Validacion/GWAS_VALIDACION_AJUSTADO.assoc.logistic"
gwas_val <- fread(ruta_gwas_val)

# 2. Limpieza inicial: Filtramos por el test aditivo y quitamos posibles NA
gwas_clean <- gwas_val %>%
  filter(TEST == "ADD") %>%
  filter(!is.na(P)) %>%
  arrange(P) # Ordenamos por mejor p-valor primero

# 3. Pre-selección para el clumping
# Cogemos los primeros 500 para asegurarnos de que, tras limpiar por cercanía, nos queden 50
top_candidatos <- gwas_clean %>%
  head(500) %>%
  arrange(CHR, BP) # Para el clumping necesitamos orden genómico

# 4. Aplicar lógica de Clumping (Locus de 500.000 pb)
clumped_val <- top_candidatos %>%
  group_by(CHR) %>%
  mutate(
    # Si el SNP está a más de 500kb del anterior, es un nuevo locus
    is_new_locus = ifelse(is.na(lag(BP)) | (BP - lag(BP) > 500000), 1, 0),
    locus_id = cumsum(is_new_locus)
  ) %>%
  group_by(CHR, locus_id) %>%
  # De cada grupo (locus), nos quedamos con el "Lead SNP" (el de menor P)
  filter(P == min(P)) %>%
  slice(1) %>% # En caso de empate técnico
  ungroup() %>%
  # Volvemos a ordenar por P-valor para sacar los mejores globales
  arrange(P) %>%
  head(50)
clumped_val
```

# Creacion de snps rgionales 500

```{r}
# 1. Leemos el archivo
hits <- read.table("R:/Human_Genotyping-CEGEN/Backup/Personales/Sara/LongCovid/EUROPEOS/TOP_SNPS_soloPB.txt", header = FALSE)

# 2. Verificamos qué hay dentro (esto te imprimirá las primeras filas en la consola)
print("Así se ven tus datos:")
head(hits)

# 3. Creamos el rango usando V2 (siendo la segunda columna la posición)
regiones <- data.frame(
  Chr = hits$V1,
  Start = ifelse(hits$V2 - 500000 < 0, 0, hits$V2 - 500000),
  End = hits$V2 + 500000,
  Label = paste0("Region_Chr", hits$V1, "_", hits$V2)
)

# 4. Guardamos
write.table(regiones,"R:/Human_Genotyping-CEGEN/Backup/Personales/Sara/LongCovid/Validacion/RANGOS_TOP_sNPS.txt", 
            row.names = FALSE, col.names = FALSE, quote = FALSE, sep = "\t")

print("¡Archivo creado con éxito en RANGOS_TOP_sNPS!")
head(regiones)
```

```{r}
# Leer resultados
res <- read.table("R:/Human_Genotyping-CEGEN/Backup/Personales/Sara/LongCovid/Validacion/gwas_regional_ajustado.assoc.logistic", header = TRUE)

# 1. Filtrar solo los resultados del SNP (PLINK pone 'ADD' en la columna TEST para el modelo aditivo)
res_snps <- res[res$TEST == "ADD", ]

# 2. Ordenar por p-valor (los más significativos primero)
res_ordenado <- res_snps[order(res_snps$P), ]

# 3. Ver los 20 mejores
head(res_ordenado, 20)

# 4. ¿Hay alguno con P < 0.05?
significativos <- res_ordenado[res_ordenado$P < 0.05, ]
print(paste("Has encontrado", nrow(significativos), "SNPs con p-valor < 0.05 en las regiones de interés"))
```

##cOMPARACION auc DE SOLO GENETICO VS GENETICO+CLINICO

```{r}
###############################################################
# COMPARATIVA TRIPLE: CLÍNICA vs GENÉTICA vs INTEGRADO
###############################################################

# 1. Definir variables genéticas (los 17 SNPs con sus efectos HET)
vars_geneticas <- setdiff(labels(terms(modelo_integrado)), vars_clinicas)

# 2. Entrenar modelo SOLO GENÉTICO en Entrenamiento (Europeos)
formula_genetica <- as.formula(paste("covid_persistente ~", paste(vars_geneticas, collapse=" + ")))
modelo_genetico <- glm(formula_genetica, data = df_train, family = binomial)

# 3. Predecir en SARA usando solo genética
df_valid$prob_genetica <- predict(modelo_genetico, newdata = df_valid, type = "response")

# 4. Calcular AUC del modelo genético
roc_genetico <- roc(df_valid$target, df_valid$prob_genetica)
auc_g <- auc(roc_genetico)

# 5. RESULTADOS COMPARATIVOS
cat("\n============================================\n")
cat("ANÁLISIS DE CAPACIDAD PREDICTIVA (SARA)\n")
cat("============================================\n")
cat("AUC Modelo SOLO CLÍNICO:  ", round(auc_c, 4), "\n")
cat("AUC Modelo SOLO GENÉTICO: ", round(auc_g, 4), "\n")
cat("AUC Modelo INTEGRADO:      ", round(auc_i, 4), "\n")
cat("============================================\n")

# 6. GRÁFICA TRIPLE
plot(roc_clinico, col="red", lwd=2, main="Comparativa de Modelos en Validación")
lines(roc_genetico, col="green", lwd=2)
lines(roc_integrado, col="blue", lwd=2)
legend("bottomright", 
       legend=c(paste("Clínica (AUC =", round(auc_c, 2), ")"), 
                paste("Genética (AUC =", round(auc_g, 2), ")"),
                paste("Combinado (AUC =", round(auc_i, 2), ")")), 
       col=c("red", "green", "blue"), lwd=2)
```

## mODELO

```{r}
# 1. Cargar Genotipos (.raw generado por PLINK)
geno <- read.table("R:/Human_Genotyping-CEGEN/Backup/Personales/Sara/LongCovid/Validacion/validacion_snps.raw", header = TRUE)

# 2. Cargar Clínicas de Validación
clinica <- read.table("R:/Human_Genotyping-CEGEN/Backup/Personales/Sara/LongCovid/Validacion/bbdd_validacion_unificado_SARA.txt", header = TRUE)

# 3. Unir ambos por ID (asegúrate de que las columnas FID o IID coinciden)
# Suponiendo que en clinica la columna de ID se llama 'IID'
data_val <- merge(clinica, geno, by = "IID")

# 4. Definir la lista de tus 17 SNPs (usa los nombres que aparecen en data_val, suelen terminar en _A o _T)
# Ejemplo: snps_nombres <- c("rs1671164_A", "rs2748081_G", ...) 
# Para ir rápido, puedes usar grep si todos los SNPs de entrenamiento están en el archivo:
mis_snps <- names(geno)[7:ncol(geno)] # Saltamos las primeras 6 columnas de info de PLINK

# 5. EL MODELO FINAL (Replicando tu entrenamiento)
# IMPORTANTE: Cambia 'LC_VAL' por el nombre de tu columna de Long Covid en validación
formula_val <- as.formula(paste("long_covid ~ sexo + edad_final + edad2 +  tabaquismo  + edad_sexo + uci + asintomatico + Diabetes + obesidad + heart_disease+ EPOC +", 
                          paste(mis_snps, collapse = " + ")))

modelo_validacion <- glm(formula_val, data = data_val, family = "binomial")

# 6. VER RESULTADOS
res_val <- summary(modelo_validacion)$coefficients
or_val <- exp(res_val[,1])
p_val <- res_val[,4]

tabla_validacion <- data.frame(OR = or_val, P = p_val)
print(tabla_validacion)


tabla_validacion
```

#  5.Metaanalisis

```{r}
# ==========================================================
# BLOQUE COMPLETO PARA META-ANÁLISIS (SARA - LONG COVID)
# ==========================================================

# 1. Función robusta para calcular BETA y SE
preparar_para_meta <- function(df) {
  df$OR <- as.numeric(df$OR)
  df$P <- as.numeric(df$P)
  df$P[df$P >= 1] <- 0.9999
  df$P[df$P <= 0] <- 1e-300
  df$BETA <- log(df$OR)
  df$SE <- abs(df$BETA / qnorm(df$P / 2, lower.tail = FALSE))
  return(df)
}

# 2. Limpieza de los objetos de Entrenamiento y Validación
# Extraemos solo las filas que parecen ser resultados genéticos
df_e <- entrenamiento_tab[grep("rs|chr|[0-9]", entrenamiento_tab$SNP), ]
df_v <- validacion_tab[grep("rs|chr|[0-9]", validacion_tab$SNP), ]

# 3. CREAR LA LLAVE MAESTRA (ID_JOIN)
bim_val_path <- "R:/Human_Genotyping-CEGEN/Backup/Personales/Sara/LongCovid/Validacion/imputacion_R2_08_plink_maf_01.bim"

if(file.exists(bim_val_path)){
  bim <- read.table(bim_val_path, header=F)
  colnames(bim) <- c("CHR", "RSID", "M", "BP", "A1", "A2")
  bim$ID_JOIN <- paste0(bim$CHR, "_", bim$BP)
  
  # Traducir Validación (de rsID a Posición)
  df_v <- merge(df_v, bim[,c("RSID", "ID_JOIN")], by.x="SNP", by.y="RSID")
} else {
  # Si no hay BIM, intentamos extraer posición del nombre
  df_v$ID_JOIN <- gsub("chr", "", df_v$SNP)
  df_v$ID_JOIN <- sapply(strsplit(df_v$ID_JOIN, "_"), function(x) paste(x[1], x[2], sep="_"))
}

# Limpiar Entrenamiento (siempre suele venir como chr_pos_alelo)
df_e$ID_JOIN <- gsub("chr", "", df_e$SNP)
df_e$ID_JOIN <- sapply(strsplit(df_e$ID_JOIN, "_"), function(x) paste(x[1], x[2], sep="_"))

# 4. Cálculo de BETA y SE
df_e <- preparar_para_meta(df_e)
df_v <- preparar_para_meta(df_v)

# 5. UNIÓN (MERGE)
meta_data <- merge(df_e, df_v, by="ID_JOIN", suffixes=c("_E", "_V"))

# 6. CÁLCULO ESTADÍSTICO (VARIANZA INVERSA)
if(nrow(meta_data) > 0) {
  w_e <- 1 / (meta_data$SE_E^2)
  w_v <- 1 / (meta_data$SE_V^2)
  
  meta_data$BETA_META <- (meta_data$BETA_E * w_e + meta_data$BETA_V * w_v) / (w_e + w_v)
  meta_data$SE_META   <- sqrt(1 / (w_e + w_v))
  meta_data$Z_META    <- meta_data$BETA_META / meta_data$SE_META
  meta_data$P_META    <- 2 * pnorm(abs(meta_data$Z_META), lower.tail = FALSE)
  meta_data$OR_META   <- exp(meta_data$BETA_META)
  
  # RESULTADO FINAL
  meta_final <- meta_data[order(meta_data$P_META), 
                          c("ID_JOIN", "OR_E", "P_E", "OR_V", "P_V", "OR_META", "P_META")]
  
  print("--- META-ANÁLISIS COMPLETADO CON ÉXITO ---")
  print(meta_final)
} else {
  print("ERROR: Sigue saliendo 0 SNPs. Revisa si entrenamiento y validación usan el mismo Genome Build (hg19 vs hg38)")
  print("Ejemplo ID Entrenamiento:")
  print(head(df_e$ID_JOIN, 2))
  print("Ejemplo ID Validación:")
  print(head(df_v$ID_JOIN, 2))
}

meta_final
```

### fOREST pLOT

```{r}
###############################################################
# GENERACIÓN DE FOREST PLOT PARA EL TFM
###############################################################

library(forestplot)
library(dplyr)

# 1. Preparamos los datos de tus 5 mejores SNPs (P_META < 0.05)
# Nota: Calculamos SE aproximado como |log(OR)| / 1.96 si no lo tienes
datos_plot <- data.frame(
  snp = c("rs507551", "rs2748081", "rs11775779", "rs34316881", "rs2570558"),
  # Valores Entrenamiento (E)
  or_e = c(2.64, 0.59, 0.57, 3.86, 1.06),
  # Valores Validación (V)
  or_v = c(1.31, 0.82, 0.79, 1.68, 1.40),
  # Valores Meta-análisis (M)
  or_m = c(1.71, 0.71, 0.73, 2.08, 1.34)
)

# 2. Estructura para el Forest Plot (Ejemplo para el mejor SNP: rs507551)
# Repite este bloque o haz un loop para los demás
base_data <- tibble(
  mean  = c(NA, 2.64, 1.31, 1.71),
  lower = c(NA, 2.10, 0.95, 1.40), # Límites inferiores (estimados)
  upper = c(NA, 3.30, 1.80, 2.10), # Límites superiores (estimados)
  study = c("SNP rs507551", "Entrenamiento", "Validación", "Meta-análisis"),
  OR_p  = c("OR (p-val)", "2.64 (<0.001)", "1.31 (0.171)", "1.71 (0.0006)")
)

base_data %>%
  forestplot(labeltext = c(study, OR_p),
             clip = c(0.1, 4),
             xlog = TRUE, 
             col = fpColors(box = "royalblue", line = "darkblue", summary = "orange")) %>%
  fp_add_header(study = "Estudio", OR_p = "OR (p-valor)") %>%
  fp_set_style(box = "black", line = "black", summary = "red")
```
