---
title: "Validacion"
author: "sara sanchez"
date: "2026-04-28"
output: html_document
---
# 1. Valido los 17 snps de discovery en VALIDACION

### Por si acaso bubiera algun indv sin clinico para el validacion

PRimero me quedo solo cona quellos genotipos de los que tenemos clinicas
```{r}
library(readr)
library(dplyr)
library(broom)

# Definir rutas
path_clinica <- "R:/Human_Genotyping-CEGEN/Backup/Personales/Sara/LongCovid/Validacion/bbdd_validacion_unificado_SARA.txt"
path_genetica_base <- "R:/Human_Genotyping-CEGEN/Backup/Personales/Sara/LongCovid/Genotipo x chromosomas/DiscoveryMasValidacion/DiscoveryMasValidacion_maf_01"
path_lista_snps <- "R:/Human_Genotyping-CEGEN/Backup/Personales/Sara/LongCovid/EUROPEOS/17_SNPs_para_extraer.txt"

# 1. Cargar Base de Datos Clínica
df_clinica <- read_tsv(path_clinica)

# Crear lista de IDs para filtrar el archivo genético (FID e IID)
# Esto asegura que PLINK solo procese a la gente que tienes en clínica
df_ids <- df_clinica %>% select(FID, IID)
write.table(df_ids, "temp_ids.txt", row.names = FALSE, col.names = FALSE, quote = FALSE)
```

### PLINK para extraer la info de esos SNPS top de la discovery cohort
Es decir, me quedo solo conla info genetica de los 17 snps encontradosen discovery:
```{r}
plink_path <- "C:/Users/ssanchezo/Downloads/plink_win64_20250819/plink.exe"

system(paste0(plink_path, 
              " --bfile \"", path_genetica_base, "\"",
              " --extract \"", path_lista_snps, "\"",
              " --keep temp_ids.txt",
              " --recode A --out genotipos_extraidos"))
df_geno <- read.table("genotipos_extraidos.raw", header = TRUE, check.names = FALSE)
```


### union clinica + genotipos de los 17 snps
```{r}
# --- LIMPIEZA DE NOMBRES ---
# En los .raw, PLINK añade "_A" (el alelo contado) al final del nombre del SNP
names(df_geno) <- gsub(":", "_", names(df_geno))
names(df_geno) <- gsub("-", "_", names(df_geno))

# Quitar columnas redundantes de PLINK
df_geno_clean <- df_geno %>% select(-IID, -PAT, -MAT, -SEX, -PHENOTYPE)

# 3. Unir por FID
df_total <- inner_join(df_clinica, df_geno_clean, by = "FID")

# --- GESTIÓN DE VARIABLES ---
# Definimos las variables según tus nuevos nombres
vars_clinicas <- c("long_covid","sexo", "edad_final", "edad2", "tabaquismo", "edad_sexo", 
                   "uci", "asintomatico", "Diabetes", "obesidad", "heart_disease", "EPOC")

# Identificar automáticamente las columnas de los SNPs (las que sobran tras quitar FID y clínicas)
vars_snps <- setdiff(names(df_geno_clean), "FID")

# Limpiar NAs (Vital para el GLM)
df_modelo_final <- df_total %>%
  select(long_covid, all_of(vars_clinicas), all_of(vars_snps)) %>%
  na.omit()

names(df_modelo_final)
nrow(df_modelo_final$long_covid)
```

## Modelo predictivo 17 SNPS+ covar+confus
```{r}
# 4. Preparar la fórmula
formula_final <- as.formula(
  paste("long_covid ~", paste(c(vars_clinicas, vars_snps), collapse = " + "))
)

# 5. Ejecutar la Regresión Logística
modelo_integrado <- glm(formula_final, data = df_modelo_final, family = binomial)

# 6. Resultados con Odds Ratios y errores estándar
resultados_modelo <- tidy(modelo_integrado, conf.int = TRUE, exponentiate = TRUE) %>%
  mutate(across(where(is.numeric), ~ round(.x, 4))) %>%
  arrange(p.value)

resultados_modelo

# (Opcional) Guardar resultados
# write_csv(resultados_modelo, "resultados_modelo_long_covid.csv")
```

### Comprobacion de que el efecto del CHR12 es opuesto a discovery 

```{r}
# Para ver cuántos casos y controles tienes y si el alelo G es frecuente
table(df_modelo_final$long_covid) 
summary(df_modelo_final$chr12_117848446_G_A_G)

# Sustituye 'df_modelo_final' por el nombre de cada uno de tus dataframes
df_modelo_final %>%
  group_by(long_covid) %>%
  summarise(
    n = n(),
    media_alelo_G = mean(chr12_117848446_G_A_G, na.rm = TRUE)
  )
```


# 2.Modelo pred pero solo con top 5 SNPS (LO MISMO)

```{r}
# 1. Definir los SNPs específicos de interés (corrigiendo el formato para R)
snps_seleccionados <- c(
  "chr19_55079231_G_A_G", 
  "chr12_117848446_G_A_G", 
  "chr8_11440198_T_C_C", 
  "chr1_228807336_C_T_C", 
  "chr1_47518167_G_A_A"
)

# 2. Preparar el dataframe filtrando solo esos SNPs y las clínicas
df_geno_filtrado <- df_geno %>%
  rename_with(~ gsub(":", "_", .x)) %>%
  rename_with(~ gsub("-", "_", .x)) %>%
  dplyr::select(FID, any_of(snps_seleccionados))

# 3. Unir con clínica y limpiar NAs
df_modelo_reducido <- df_clinica %>%
  inner_join(df_geno_filtrado, by = "FID") %>%
  dplyr::select(long_covid, all_of(vars_clinicas), any_of(snps_seleccionados)) %>%
  na.omit()

# Verificar cuántos individuos quedan tras el filtro de NAs
print(paste("Individuos en el modelo final:", nrow(df_modelo_reducido)))

# 4. Crear la fórmula solo con los 5 SNPs
formula_reducida <- as.formula(
  paste("long_covid ~", paste(c(vars_clinicas, snps_seleccionados), collapse = " + "))
)

# 5. Ejecutar el Modelo Logístico
modelo_5_snps <- glm(formula_reducida, data = df_modelo_reducido, family = binomial)

# 6. Extraer resultados (Odds Ratios y P-valores)
resultados_5_snps <- tidy(modelo_5_snps, conf.int = TRUE, exponentiate = TRUE) %>%
  mutate(across(where(is.numeric), ~ round(.x, 4))) %>%
  filter(term %in% snps_seleccionados) %>% # Nos centramos en ver los SNPs
  arrange(p.value)

# Mostrar resultados
print(resultados_5_snps)

# --- Comprobación rápida del efecto del CHR12 en este subconjunto ---
df_modelo_reducido %>%
  group_by(long_covid) %>%
  summarise(
    n = n(),
    media_chr12 = mean(chr12_117848446_G_A_G, na.rm = TRUE)
  )
```

# 3.Modelo CRUDO solo en VALIDACION con confusora

```{r}
plink_path <- "C:/Users/ssanchezo/Downloads/plink_win64_20250819/plink.exe"
bfile_path <- "R:/Human_Genotyping-CEGEN/Backup/Personales/Sara/LongCovid/Genotipo x chromosomas/DiscoveryMasValidacion/DiscoveryMasValidacion_maf_01"
clinica_path <- "R:/Human_Genotyping-CEGEN/Backup/Personales/Sara/LongCovid/Validacion/bbdd_validacion_unificado_SARA.txt"
output_path <- "R:/Human_Genotyping-CEGEN/Backup/Personales/Sara/LongCovid/EUROPEOS/GWAS_Crudo_VAL/GWAS_VALIDACION_AJUSTADO_CONFUSORAS"

cmd <- paste(
  shQuote(plink_path),
  "--bfile", shQuote(bfile_path),
  "--keep temp_ids.txt",
  "--pheno", shQuote(clinica_path),
  "--pheno-name long_covid",
  "--covar", shQuote(clinica_path),
  "--covar-name sexo,edad_final,edad2,edad_sexo",
  "--logistic hide-covar",
  "--ci 0.95",
  "--1",
  "--allow-no-sex",
  "--missing-var-code NA",
  "--out", shQuote(output_path)
)

system(cmd)
```


## Comparacion con crudo de DISCOVERy vs validacion
```{r}
library(dplyr)
library(readr)

# 1. Definir rutas de los archivos .assoc.logistic
path_res_disc <- "R:/Human_Genotyping-CEGEN/Backup/Personales/Sara/LongCovid/EUROPEOS/GWAS_CRUDO_confusoras/GWAS_AJUSTADO_CONFUSORAS.assoc.logistic"
path_res_val  <- "R:/Human_Genotyping-CEGEN/Backup/Personales/Sara/LongCovid/EUROPEOS/GWAS_Crudo_VAL/GWAS_VALIDACION_AJUSTADO_CONFUSORAS.assoc.logistic"

# 2. Leer archivos (PLINK usa espacios en blanco como separador)
disc <- read.table(path_res_disc, header = TRUE, stringsAsFactors = FALSE) %>%
  filter(TEST == "ADD") %>%
  dplyr::select(SNP, CHR, A1, OR_Disc = OR, P_Disc = P)

val <- read.table(path_res_val, header = TRUE, stringsAsFactors = FALSE) %>%
  filter(TEST == "ADD") %>%
  dplyr::select(SNP, A1_Val = A1, OR_Val = OR, P_Val = P)

# 3. Unir ambos resultados por el nombre del SNP
# Usamos inner_join para ver solo los que están en ambos
comparativa <- inner_join(disc, val, by = "SNP")

# 4. OBTENER LOS TOP HITS
# Top 20 por P-valor en Discovery
top_discovery <- comparativa %>%
  arrange(P_Disc) %>%
  head(20) %>%
  mutate(Origen = "Top Discovery")

# Top 20 por P-valor en Validación
top_validacion <- comparativa %>%
  arrange(P_Val) %>%
  head(20) %>%
  mutate(Origen = "Top Validación")

# 5. Combinar y limpiar tabla final
tabla_final <- bind_rows(top_discovery, top_validacion) %>%
  distinct(SNP, .keep_all = TRUE) %>% # Evitar duplicados si un SNP es top en ambos
  mutate(
    # Alerta visual si los alelos A1 no coinciden (el OR sería inverso)
    Check_Alelo = ifelse(A1 == A1_Val, "OK", "REVERSO"),
    P_Disc = format.pval(P_Disc, digits = 3),
    P_Val = format.pval(P_Val, digits = 3)
  ) %>%
  dplyr::select(SNP, CHR, A1, Check_Alelo, OR_Disc, P_Disc, OR_Val, P_Val, Origen)

# Mostrar la tablat
tabla_final

# Opcional: Guardar a CSV para abrir en Excel
# write_csv(tabla_final, "Comparativa_Discovery_Validacion_Top.csv")
```


# 4.METAANALISIS (GWAS CRUDO VAL + GWAS CRUDO DISC)

```{r}
library(dplyr)
library(metafor)

# 1. CARGA DE DATOS (Tus rutas ya conocidas)
path_res_disc <- "R:/Human_Genotyping-CEGEN/Backup/Personales/Sara/LongCovid/EUROPEOS/GWAS_CRUDO_confusoras/GWAS_AJUSTADO_CONFUSORAS.assoc.logistic"
path_res_val  <- "R:/Human_Genotyping-CEGEN/Backup/Personales/Sara/LongCovid/EUROPEOS/GWAS_Crudo_VAL/GWAS_VALIDACION_AJUSTADO_CONFUSORAS.assoc.logistic"

disc <- read.table(path_res_disc, header = TRUE) %>% filter(TEST == "ADD")
val  <- read.table(path_res_val, header = TRUE) %>% filter(TEST == "ADD")

# 2. UNIR Y ALINEAR (Paso previo necesario para cualquier paquete)
meta_df <- inner_join(
  disc %>% dplyr::select(SNP, A1, OR_disc = OR, STAT_disc = STAT),
  val  %>% dplyr::select(SNP, A1_val = A1, OR_val = OR, STAT_val = STAT),
  by = "SNP"
) %>%
  mutate(
    yi_disc = log(OR_disc),
    sei_disc = abs(yi_disc / STAT_disc),
    yi_val_raw = log(OR_val),
    sei_val = abs(yi_val_raw / STAT_val),
    # Alineamos: si el alelo es distinto, invertimos el efecto
    yi_val = ifelse(A1 == A1_val, yi_val_raw, -yi_val_raw)
  ) %>%
  filter(!is.na(sei_disc) & !is.na(sei_val))

```


```{r}
library(dplyr)

# 1. Realizar el Meta-análisis (unificado y limpio)
meta_df_calculado <- inner_join(
  disc %>% dplyr::select(SNP, CHR, BP, A1, OR_disc = OR, STAT_disc = STAT, P_disc = P),
  val  %>% dplyr::select(SNP, A1_val = A1, OR_val = OR, STAT_val = STAT, P_val = P),
  by = "SNP"
) %>%
  mutate(
    yi_disc = log(OR_disc),
    sei_disc = abs(yi_disc / STAT_disc),
    yi_val_raw = log(OR_val),
    sei_val = abs(yi_val_raw / STAT_val),
    yi_val = ifelse(A1 == A1_val, yi_val_raw, -yi_val_raw)
  ) %>%
  filter(!is.na(sei_disc) & sei_disc > 0, !is.na(sei_val) & sei_val > 0) %>%
  mutate(
    w_disc = 1 / (sei_disc^2),
    w_val  = 1 / (sei_val^2),
    beta_meta = (yi_disc * w_disc + yi_val * w_val) / (w_disc + w_val),
    se_meta   = sqrt(1 / (w_disc + w_val)),
    p_meta    = 2 * pnorm(-abs(beta_meta / se_meta)),
    OR_meta   = exp(beta_meta)
  )

# 2. LIMPIEZA: Quitar CHR 22 y aplicar Clumping por proximidad (LD-proxy)
cat("Filtrando CHR 22 y aplicando clumping por proximidad (500kb)...\n")

meta_final_limpio <- meta_df_calculado %>%
  filter(CHR != 22) %>%                # Eliminar Cromosoma 22
  arrange(CHR, BP) %>%                 # Ordenar por posición genómica
  group_by(CHR) %>%                    # Agrupar por cromosoma para comparar distancias
  mutate(
    # Calculamos la distancia con el SNP anterior
    distancia = BP - lag(BP, default = 0),
    # Marcamos si está en una ventana de 500,000 pares de bases del anterior
    proximal = ifelse(distancia < 500000, TRUE, FALSE)
  ) %>%
  arrange(p_meta) %>%                  # Priorizamos los más significativos
  distinct(CHR, round(BP / 500000), .keep_all = TRUE) %>% # Nos quedamos con el mejor por cada ventana de 500kb
  dplyr::select(SNP, CHR, BP, A1, OR_disc, P_disc, OR_val, P_val, OR_meta, p_meta) %>%
  arrange(p_meta)

# 3. RESULTADOS FINALES
print(head(meta_final_limpio, 20))

# Guardar la tabla limpia para tu tesis
write.csv(meta_final_limpio, "Metanalisis_de_valYdiscCRUDOS.csv", row.names = FALSE)

meta_final_limpio
```

```{r}
# Filtrar la fila que contiene esa posición específica en el nombre del SNP
fila_especifica <- meta_final_limpio %>%
  filter(grepl("71389313", SNP))

# Ver el resultado
print(fila_especifica)


# Extraer la fila específica del SNP en Chr 3, posición ~117.7 Mb
snp_top_1 <- meta_final_limpio %>%
  filter(CHR == 9 & BP >= 71389313 - 25000 & BP <= 71389313 + 25000)

# Ver los datos
print(snp_top_1)
```
# 5.Rsumen: snps mas altos en ambas: val y discv
```{r}

library(dplyr)

# ==============================================================================
# PASO 1: CARGAR LAS COHORTES AJUSTADAS (R BASE PARA EVITAR COLUMNA X13)
# ==============================================================================
path_res_disc <- "R:/Human_Genotyping-CEGEN/Backup/Personales/Sara/LongCovid/EUROPEOS/GWAS_CRUDO_confusoras/GWAS_AJUSTADO_CONFUSORAS.assoc.logistic"
path_res_val  <- "R:/Human_Genotyping-CEGEN/Backup/Personales/Sara/LongCovid/EUROPEOS/GWAS_Crudo_VAL/GWAS_VALIDACION_AJUSTADO_CONFUSORAS.assoc.logistic"

gwas_disc_completo <- read.table(path_res_disc, header = TRUE, stringsAsFactors = FALSE) %>% 
  dplyr::filter(TEST == "ADD")

gwas_val_completo  <- read.table(path_res_val, header = TRUE, stringsAsFactors = FALSE) %>% 
  dplyr::filter(TEST == "ADD")


# ==============================================================================
# PASO 2: TOP 15 DISCOVERY PURO (CON TODOS SUS SNPS CERCANOS/EN LD SI CORRESPONDE)
# ==============================================================================
top15_discovery <- gwas_disc_completo %>%
  dplyr::filter(CHR != 22) %>%
  # Ordenamos por p-valor de menor a mayor (los más significativos primero)
  dplyr::arrange(P) %>%
  # Nos quedamos con los 15 mejores absolutos de Discovery (sin importar si están juntos)
  dplyr::slice_head(n = 15) %>%
  dplyr::select(CHR, SNP, BP, A1, OR_Disc = OR, P_Disc = P, L95_Disc = L95, U95_Disc = U95) %>%
  # Buscamos qué valor tuvieron exactamente en Validación
  dplyr::inner_join(
    gwas_val_completo %>% 
      dplyr::select(SNP, A1_Val = A1, OR_Val = OR, P_Val = P, L95_Val = L95, U95_Val = U95),
    by = "SNP"
  ) %>%
  dplyr::mutate(Origen_Top = "Top15_Discovery")


# ==============================================================================
# PASO 3: TOP 15 VALIDACIÓN PURO (CON TODOS SUS SNPS CERCANOS/EN LD SI CORRESPONDE)
# ==============================================================================
top15_validacion <- gwas_val_completo %>%
  dplyr::filter(CHR != 22) %>%
  # Ordenamos por p-valor en la cohorte de Validación
  dplyr::arrange(P) %>%
  # Nos quedamos con los 15 mejores absolutos de Validación
  dplyr::slice_head(n = 15) %>%
  dplyr::select(CHR, SNP, BP, A1_Val = A1, OR_Val = OR, P_Val = P, L95_Val = L95, U95_Val = U95) %>%
  # Buscamos qué valor tuvieron exactamente en Discovery
  dplyr::inner_join(
    gwas_disc_completo %>% 
      dplyr::select(SNP, A1, OR_Disc = OR, P_Disc = P, L95_Disc = L95, U95_Disc = U95),
    by = "SNP"
  ) %>%
  dplyr::mutate(Origen_Top = "Top15_Validacion")


# ==============================================================================
# PASO 4: UNIFICAR EN UNA SOLA TABLA FINAL ESPEJO
# ==============================================================================
tabla_espejo_final <- dplyr::bind_rows(top15_discovery, top15_validacion) %>%
  # Si un SNP es tan bueno que es Top 15 en ambos lados, dejamos una sola fila para no duplicar datos
  dplyr::distinct(SNP, .keep_all = TRUE) %>%
  # Estructuramos el orden de las columnas para poder comparar cómodamente en paralelo
  dplyr::select(Origen_Top, CHR, SNP, BP, A1, A1_Val,
                OR_Disc, P_Disc, L95_Disc, U95_Disc,
                OR_Val, P_Val, L95_Val, U95_Val) %>%
  # Alerta por si el alelo de referencia cambió entre los dos análisis de PLINK
  dplyr::mutate(Alerta_Alelo = dplyr::if_else(A1 != A1_Val, "Revisar (Invertido)", "OK")) %>%
  # Ordenación final por el p-valor de Discovery para su visualización
  dplyr::arrange(P_Disc)


# ==============================================================================
# PASO 5: REPORTE EN PANTALLA Y GUARDADO DEL CSV
# ==============================================================================
cat("\n==================================================================\n")
cat(" TABLA CONJUNTA DE TOP 15 COMPLETA (Sin filtros de distancia/LD ni umbrales):\n")
cat(" Total de filas en la tabla:", nrow(tabla_espejo_final), "\n")
cat("==================================================================\n")

print(table(tabla_espejo_final$Origen_Top))

# Abrir el visor interactivo de RStudio
View(tabla_espejo_final)

# Guardar en tu ruta de red el CSV definitivo sin restricciones
ruta_salida_libre <- "R:/Human_Genotyping-CEGEN/Backup/Personales/Sara/LongCovid/EUROPEOS/TABLA_CONJUNTA_TOP15_SIN_RESTRICCIONES.csv"
#write.csv(tabla_Espejo_final <- tabla_espejo_final, file = ruta_salida_libre, row.names = FALSE)

#print("¡Hecho! Tu tabla sin umbrales ni bloqueos por distancia física ha sido generada.")

```


```{r}
library(dplyr)

# Definimos el umbral simultáneo para todo el GWAS (1e-3 = 0.001, que es -log10(P) > 3)
umbral_p_gwas <- 1e-3

# ==============================================================================
# PASO 1: CARGAR LAS COHORTES AJUSTADAS 
# ==============================================================================
path_res_disc <- "R:/Human_Genotyping-CEGEN/Backup/Personales/Sara/LongCovid/EUROPEOS/GWAS_CRUDO_confusoras/GWAS_AJUSTADO_CONFUSORAS.assoc.logistic"
path_res_val  <- "R:/Human_Genotyping-CEGEN/Backup/Personales/Sara/LongCovid/EUROPEOS/GWAS_Crudo_VAL/GWAS_VALIDACION_AJUSTADO_CONFUSORAS.assoc.logistic"

cat("Cargando cohorte Discovery...\n")
gwas_disc_completo <- read.table(path_res_disc, header = TRUE, stringsAsFactors = FALSE) %>% 
  dplyr::filter(TEST == "ADD")

cat("Cargando cohorte Validación...\n")
gwas_val_completo  <- read.table(path_res_val, header = TRUE, stringsAsFactors = FALSE) %>% 
  dplyr::filter(TEST == "ADD")


# ==============================================================================
# PASO 2: CRUZAR TODO EL GWAS Y FILTRAR SIMULTÁNEAMENTE CON P < 1e-3
# ==============================================================================
cat("Cruzando y filtrando todo el genoma por p-valor simultáneo...\n")

gwas_simultaneo_completo <- gwas_disc_completo %>%
  # Excluimos cromosoma 22 si sigues prefiriendo dejarlo fuera
  dplyr::filter(CHR != 22) %>%
  dplyr::select(CHR, SNP, BP, A1, OR_Disc = OR, P_Disc = P, L95_Disc = L95, U95_Disc = U95) %>%
  
  # Cruzamos con la cohorte de Validación completa
  dplyr::inner_join(
    gwas_val_completo %>% 
      dplyr::filter(CHR != 22) %>%
      dplyr::select(SNP, A1_Val = A1, OR_Val = OR, P_Val = P, L95_Val = L95, U95_Val = U95),
    by = "SNP"
  ) %>%
  
  # CONDICIÓN ESTRICTA SIMULTÁNEA: P < 0.001 en los DOS sitios a la vez
  dplyr::filter(P_Disc < umbral_p_gwas & P_Val < umbral_p_gwas) %>%
  
  # Control de la dirección del alelo
  dplyr::mutate(Alerta_Alelo = dplyr::if_else(A1 != A1_Val, "Revisar (Invertido)", "OK")) %>%
  
  # Ordenamos todo el listado genómico por el p-valor de Discovery
  dplyr::arrange(P_Disc)


# ==============================================================================
# PASO 3: REPORTE DE RESULTADOS Y GUARDADO DEL ARCHIVO GLOBAL
# ==============================================================================
cat("\n==================================================================\n")
cat(" RESULTADO DEL BARRIDO GLOBAL DEL GWAS (P < 1e-3 Simultáneo):\n")
cat(" Total de SNPs que cumplen la condición en todo el genoma:", nrow(gwas_simultaneo_completo), "\n")
cat("==================================================================\n")


if (nrow(gwas_simultaneo_completo) < 50000) {
  View(gwas_simultaneo_completo)
} else {
  cat("Aviso: El archivo contiene demasiadas filas para visualizarlo cómodamente en RStudio, revísalo en el CSV.\n")
}

ruta_salida_global <- "R:/Human_Genotyping-CEGEN/Backup/Personales/Sara/LongCovid/EUROPEOS/GWAS_COMPLETO_SIMULTANEO_P1e3.csv"
#write.csv(gwas_simultaneo_completo, file = ruta_salida_global, row.names = FALSE)

```

