---
title: "CLUSTERING"
author: "sara sanchez"
date: "2026-05-04"
output: html_document
---

# Lectura cohorte de discovery

```{r}
library(cluster)
library(dplyr)
library(factoextra)
library(ggplot2)

# 1. CARGA Y FILTRADO
df_discovery <- read.table("R:/Human_Genotyping-CEGEN/Backup/Personales/Sara/LongCovid/EUROPEOS/bbdd_NA_EUR_1344.txt", header = TRUE, sep = "\t")
nrow(df_discovery)
df_cases <- df_discovery %>% 
  filter(covid_persistente == 1) # Nos quedamos solo con casos
nrow(df_cases)

# 2. SELECCIÓN DE VARIABLES
#gravedad_vars <- c("hospitalizacion", "uci", "asintomatico", "num_syms_s1_real", "num_syms_s13_real")
# comorb_vars <- c("hipertension_arterial", "hipercolesterolemia", "diabetes", "obesidad", 
                #  "cardiopatia_isquemica", "aritmia_cardiaca", "enfermedad_cerebrovascular",
                 # "otra_enfermedad_neurologica", "epoc", "otra_enfermedad_respiratoria_cronica",
                #  "hepatopatia", "tumor_solido", "enfermedad_renal")
sint_s13 <- c("fiebre_long_s13", "vomitos_long_s13", "astenia_long_s13", "disnea_long_s13", 
              "dolor_torax_long_s13", "tos_long_s13", "dolor_articular_long_s13", 
              "mialgia_long_s13", "cefalea_long_s13", "diarrea_long_s13", "afonia_long_s13", 
              "anosmia_long_s13", "disgeusia_long_s13", "niebla_mental_s13", 
              "insomnio_s13")
```

# Confirmacion existencia subfenotipos

```{r}
library(qgraph)
# Opción limpia con dplyr
datos_num <- datos_para_clúster %>% 
  mutate(across(everything(), ~ as.numeric(as.character(.))))

# Ahora la correlación sí funcionará
cor_sintomas <- cor(datos_num, method = "pearson")

library(qgraph)
qgraph(cor_sintomas, 
       layout = "spring", 
       labels = colnames(datos_num),
       vsize = 7, 
       theme = "classic",
       title = "Conexiones entre Síntomas COVID")
```

#0.LCA 
## 0.1. Creacion LCA y metricas

```{r}
library(poLCA)     # Para el LCA
library(tidyr)     # Para replace_na y pivot_longer
library(dplyr)     # Para mutate, filter y select
library(ggplot2)   # Para los gráficos
library(FactoMineR)# Para el MCA
library(data.table)# Para leer los resultados de PLINK rápid
names(df_cases)
sint_s13 <- c("fiebre_long_s13", "vomitos_long_s13", "astenia_long_s13", "disnea_long_s13", 
              "dolor_torax_long_s13", "tos_long_s13", "dolor_articular_long_s13", 
              "mialgia_long_s13", "cefalea_long_s13", "diarrea_long_s13", "afonia_long_s13", 
              "anosmia_long_s13", "disgeusia_long_s13", "Niebla_mental_s13", 
              "insomnio_s13")
datos_para_clúster <- df_cases %>%
  dplyr::select(all_of(sint_s13)) %>%
mutate(across(everything(), ~replace_na(., 0)))
# 1. Convertimos los 0/1 en 1/2
datos_lca <- datos_para_clúster %>%
  mutate(across(everything(), ~ as.numeric(as.character(.)) + 1))

# 2. Creamos la fórmula (metemos todos tus síntomas de la lista sint_s13)
f <- as.formula(paste("cbind(", paste(sint_s13, collapse = ","), ") ~ 1"))


# Probamos modelos de 2, 3 y 4 clases
lca2 <- poLCA(f, datos_lca, nclass=2, nrep=10, verbose=FALSE)
lca3 <- poLCA(f, datos_lca, nclass=3, nrep=10, verbose=FALSE)
lca4 <- poLCA(f, datos_lca, nclass=4, nrep=10, verbose=FALSE)
lca5 <- poLCA(f, datos_lca, nclass=5, nrep=10, verbose=FALSE)

# Comparamos el BIC (el número más pequeño gana)
print(paste("BIC 2 grupos:", lca2$bic))
print(paste("BIC 3 grupos:", lca3$bic))
print(paste("BIC 4 grupos:", lca4$bic))
print(paste("BIC 5 grupos:", lca5$bic))
```

```{r}
# Para ver el ajuste puro (cuanto más alto/menos negativo, mejor ajusta)
print(paste("Log-likelihood 2 grupos:", lca2$llik))
print(paste("Log-likelihood 3 grupos:", lca3$llik))
print(paste("Log-likelihood 4 grupos:", lca4$llik))
print(paste("Log-likelihood 5 grupos:", lca5$llik))
```

## 0.2.Frecuencias

```{r}
# Mira cuántos pacientes hay en cada grupo del de 4
table(lca4$predclass)
```

```{r}
# Imagina que el mejor es lca3
plot(lca4)
```
## Medias de cada sintoma por grupo

```{r}
library(dplyr)
library(tidyr)
df_lca <- read.table(
  "R:/Human_Genotyping-CEGEN/Backup/Personales/Sara/LongCovid/EUROPEOS/CLUSTERING/fenotipos_lca_gwas.txt",
  header = TRUE,
  sep = "\t"
)
# Definimos los síntomas
sint_s13 <- c(
  "fiebre_long_s13", "vomitos_long_s13", "astenia_long_s13", 
  "disnea_long_s13", "dolor_torax_long_s13", "tos_long_s13", 
  "dolor_articular_long_s13", "mialgia_long_s13", "cefalea_long_s13", 
  "diarrea_long_s13", "afonia_long_s13", "anosmia_long_s13", 
  "disgeusia_long_s13", "Niebla_mental_s13", "insomnio_s13"
)

# 1. Calculamos el total de idnv por clase
tabla_conteo <- df_lca %>%
  group_by(clase_lca) %>%
  summarise(total_idnv = n())

# 2. Calculamos la media (proporción) de cada síntoma por clase
tabla_sintomas <- df_lca %>%
  group_by(clase_lca) %>%
  summarise(across(all_of(sint_s13), ~mean(.x, na.rm = TRUE) * 100))

# 3. Combinamos ambas para tener la vista final
resultado_final <- tabla_conteo %>%
  left_join(tabla_sintomas, by = "clase_lca")

# Ver el resultadov
resultado_final
```
EN TABLA BONITA:
```{r}
library(dplyr)
library(tidyr)
library(ggplot2)

# 1. Asegurarnos de que el df_lca tenga una columna de clase 
# (si tu modelo guardó las clases en un vector, añádelo así):
df_lca$Clase <- df_lca$clase_lca
# 1. Calcular el tamaño de cada clase (n)
tamanos_clase <- df_lca %>%
  group_by(Clase) %>%
  summarise(n = n()) %>%
  mutate(label_x = paste0("Class ", Clase, "\n(n=", n, ")"))

# 2. Calcular la frecuencia real y unirla con la etiqueta del eje X
perfil_real <- df_lca %>%
  group_by(Clase) %>%
  summarise(across(all_of(sint_s13), ~mean(.x, na.rm = TRUE) * 100)) %>%
  pivot_longer(-Clase, names_to = "Sintoma", values_to = "Prevalencia") %>%
  left_join(tamanos_clase, by = "Clase") # Unimos para tener la etiqueta con la 'n'

# 3. Limpieza de nombres de síntomas
perfil_real$Sintoma <- gsub("_long_s13|_s13", "", perfil_real$Sintoma)
perfil_real$Sintoma <- gsub("_", " ", perfil_real$Sintoma)

# 4. Gráfico con el nuevo título y etiquetas de eje X personalizadas
ggplot(perfil_real, aes(x = label_x, y = reorder(Sintoma, Prevalencia), fill = Prevalencia)) +
  geom_tile(color = "white") +
  scale_fill_gradient(low = "white", high = "#B22222") + # Mantenemos rojo original
  geom_text(aes(label = paste0(round(Prevalencia, 0), "%")), 
            size = 3.5, 
            fontface = "bold",
            color = ifelse(perfil_real$Prevalencia > 50, "white", "black")) +
  theme_minimal() +
  labs(title = "Symptom Prevalence Profile by LCA Phenotype",
       subtitle = "Observed frequencies in the discovery cohort",
       x = "LCA Classes",
       y = "Symptoms",
       fill = "% prevalence") +
  theme(axis.text.x = element_text(face = "bold", size = 10),
        axis.text.y = element_text(size = 10),
        plot.title = element_text(face = "bold", size = 14))
```


## 0.3. Grafico lineas colores

```{r}
library(dplyr)
library(tidyr)
library(ggplot2)
df_lca <- read.table(
  "R:/Human_Genotyping-CEGEN/Backup/Personales/Sara/LongCovid/EUROPEOS/CLUSTERING/fenotipos_lca_gwas.txt",
  header = TRUE,
  sep = "\t"
)


# Aplicamos el orden 
df_lca$Clase <- factor(df_lca$clase_lca)
library(dplyr)
library(tidyr)
library(ggplot2)


# 2. Preparamos los datos: pasamos de ancho a largo para las líneas
# Esto calcula la media (probabilidad) por cada síntoma y cada clase
perfil_lineas <- df_lca %>%
  group_by(Clase) %>%
  summarise(across(all_of(sint_s13), ~mean(.x, na.rm = TRUE))) %>%
  pivot_longer(-Clase, names_to = "Sintoma", values_to = "Probabilidad")

# 3. Limpieza de nombres de síntomas para el eje X
perfil_lineas$Sintoma <- gsub("_long_s13|_s13", "", perfil_lineas$Sintoma)
perfil_lineas$Sintoma <- gsub("_", " ", perfil_lineas$Sintoma)

# 4. Gráfico de líneas (Perfil de Subfenotipos)
ggplot(perfil_lineas, aes(x = Sintoma, y = Probabilidad, group = Clase, color = Clase)) +
  geom_line(size = 1) +      # Línea de color
  geom_point(size = 3) +     # Puntos en los síntomas
  theme_minimal() +
  labs(title = "Subphenotypes in Discovery Cohort",
       x = "Symptoms",
       y = "Probability",
       color = "Subphenotypes") +
  theme(axis.text.x = element_text(angle = 45, hjust = 1, size = 9), # Rotar etiquetas para que se lean
        legend.position = "bottom") +
  scale_y_continuous(breaks = seq(0, 1, by = 0.1)) # Escala de 0 a 1
```
PROB ESPERADAS
```{r}
library(tidyr)
library(dplyr)
library(ggplot2)

# 1. Extraemos las probabilidades de cada síntoma para cada clase
# poLCA guarda esto en $probs. Queremos la probabilidad del nivel 2 (presencia del síntoma)
probs_lca <- lca4$probs

# Creamos una tabla con la prevalencia por clase
perfil_lca <- sapply(probs_lca, function(x) x[, 2] * 100) %>%
  as.data.frame() %>%
  mutate(Clase = factor(1:4)) %>%
  pivot_longer(-Clase, names_to = "Sintoma", values_to = "Prevalencia")

# 2. Limpieza de nombres de síntomas 
perfil_lca$Sintoma <- gsub("_long_s13|_s13", "", perfil_lca$Sintoma)
perfil_lca$Sintoma <- gsub("_", " ", perfil_lca$Sintoma)

# 3. Gráfico de Heatmap
ggplot(perfil_lca, aes(x = Clase, y = reorder(Sintoma, Prevalencia), fill = Prevalencia)) +
  geom_tile(color = "white") +
  scale_fill_gradient(low = "white", high = "#B22222") + # Rojo intenso para los picos
  geom_text(aes(label = paste0(round(Prevalencia, 0), "%")), 
            size = 3.5, 
            fontface = "bold",
            color = ifelse(perfil_lca$Prevalencia > 50, "white", "black")) +
  theme_minimal() +
  labs(title = "Symptom Probability Profile by LCA",
       subtitle = paste("Discovery Cohort, N=512"),
       x = "Class",
       y = "Symptoms",
       fill = "% probability") +
  theme(axis.text.x = element_text(face = "bold"),
        axis.text.y = element_text(size = 10))
```

##0.4.Mapa MCA putnos 
```{r}
# 1. Cargamos librerías
library(ggforce)
library(FactoMineR)
library(ggplot2)
library(dplyr)


# Preparamos las coordenadas
coord_ind <- as.data.frame(res_mca$ind$coord[, 1:2])
coord_ind$Clase_LCA <- factor(lca4$predclass)

# 2. Gráfico sin las líneas de etiquetas
ggplot(coord_ind, aes(x = `Dim 1`, y = `Dim 2`, color = Clase_LCA, fill = Clase_LCA)) +
  # Quitamos 'label = Clase_LCA' para eliminar las líneas negras y los números
  geom_mark_hull(concavity = 5, 
                 expand = unit(2, "mm"), 
                 alpha = 0.2, 
                 color = NA,       # Esto quita el borde de la sombra si lo deseas
                 show.legend = FALSE) +
  # Puntos con formas distintas para cada subfenotipo
  geom_point(aes(shape = Clase_LCA), alpha = 0.8, size = 2) +
  scale_color_brewer(palette = "Set1") +
  scale_fill_brewer(palette = "Set1") +
  theme_minimal() +
  labs(title = "LCA Plot",
       x = paste0("Dim 1 (", round(res_mca$eig[1,2], 1), "%)"),
       y = paste0("Dim 2 (", round(res_mca$eig[2,2], 1), "%)"),
       color = "Subfenotipo",
       shape = "Subfenotipo",
       fill = "Subfenotipo") +
  theme(legend.position = "right",
        panel.grid.minor = element_blank())
```

```{r}
# Función para calcular Entropía en poLCA
entropy <- function (p) {
  p <- p[p > 0]
  return (-sum(p * log(p)))
}

# Calculamos la entropía relativa
error_prior <- entropy(lca4$P)
error_post <- mean(apply(lca4$posterior, 1, entropy))
lca_entropy <- (error_prior - error_post) / error_prior

print(paste("Entropía del modelo LCA:", round(lca_entropy, 3)))
```

## 0.4.Media de SNPs(17) por clase

```{r}
library(data.table)
library(dplyr)
library(tidyr)
library(ggplot2)

# 1. Carga y limpieza de IDs
genos_raw <- fread("R:/Human_Genotyping-CEGEN/Backup/Personales/Sara/LongCovid/EUROPEOS/Genotipos_17_SNPs.raw")
genos_df <- as.data.frame(genos_raw)
genos_df$IID <- trimws(as.character(genos_df$IID))

clinica_df <- as.data.frame(df_cases)
clinica_df$IID <- trimws(as.character(clinica_df$IID))
clinica_df$Clase_LCA <- factor(lca4$predclass)

data_final <- merge(genos_df, clinica_df[, c("IID", "Clase_LCA")], by = "IID")

# 2. SELECCIÓN ESTRICTA: Solo columnas con alelos, eliminando las que tengan "HET"
# Esto limpia el ruido de PLINK
cols_snps <- names(data_final)[grepl("_[A-TGC]$|_[A-TGC]_", names(data_final))]
cols_snps <- cols_snps[!grepl("HET", cols_snps)] 

# 3. Resumen y cálculo de porcentajes
resumen_genetico <- data_final %>%
  group_by(Clase_LCA) %>%
  summarise(across(all_of(cols_snps), ~ mean(. > 0, na.rm = TRUE) * 100), .groups = "drop") %>%
  pivot_longer(cols = -Clase_LCA, names_to = "SNP_Raw", values_to = "Porcentaje")

# 4. Limpieza de nombres para que el gráfico sea legible
resumen_genetico <- resumen_genetico %>%
  mutate(
    # Quitamos el alelo final para que el nombre del SNP sea más corto
    SNP_Clean = gsub("_[A-TGC]$|_[A-TGC]_.*", "", SNP_Raw),
    # Mapeo de tus 4 clases específicas
    Clase_Label = case_when(
      Clase_LCA == 1 ~ "1: ASTENICOS y DISNEA",
      Clase_LCA == 2 ~ "2: DOLOR FISICO",
      Clase_LCA == 3 ~ "3: SENSORIAL",
      Clase_LCA == 4 ~ "4: LEVES",
      TRUE ~ as.character(Clase_LCA)
    )
  )

# 5. GRÁFICO FINAL 
ggplot(resumen_genetico, aes(x = Clase_Label, y = SNP_Clean, fill = Porcentaje)) +
  geom_tile(color = "white", lwd = 0.4) +
  scale_fill_gradient(low = "#F7FCF5", high = "#238B45") + 
  geom_text(aes(label = sprintf("%.1f%%", Porcentaje)), 
            size = 3, 
            fontface = "bold") +
  theme_minimal(base_size = 11) +
  labs(title = "Perfil Genético por Fenotipo Clínico (LCA)",
       subtitle = "% Portadores del Alelo de Riesgo ",
       x = NULL, 
       y = "Variante Genética (SNP)", 
       fill = "% Port.") +
  theme(
    axis.text.x = element_text(angle = 35, hjust = 1, face = "bold", color = "black"),
    axis.text.y = element_text(size = 8, family = "mono"),
    panel.grid = element_blank(),
    plot.title = element_text(face = "bold", hjust = 0.5)
  )
```

## 0.5.mEIDA snps (11)

```{r}
library(data.table)
library(dplyr)
library(tidyr)
library(ggplot2)

# 1. Carga y limpieza de IDs
genos_raw <- fread("R:/Human_Genotyping-CEGEN/Backup/Personales/Sara/LongCovid/EUROPEOS/MEGANALISIS/bbdd_genotipos_top11.raw")
genos_df <- as.data.frame(genos_raw)
head(genos_df)
genos_df$IID <- trimws(as.character(genos_df$IID))

clinica_df <- as.data.frame(df_cases)
clinica_df$IID <- trimws(as.character(clinica_df$IID))
clinica_df$Clase_LCA <- factor(lca4$predclass)

data_final <- merge(genos_df, clinica_df[, c("IID", "Clase_LCA")], by = "IID")

# 2. SELECCIÓN ESTRICTA: Solo columnas con alelos, eliminando las que tengan "HET"
# En lugar de filtrar por letras finales, quitamos las columnas que NO son SNPs
cols_no_snp <- c("FID", "IID", "PAT", "MAT", "SEX", "PHENOTYPE", "Clase_LCA")
cols_snps <- setdiff(names(data_final), cols_no_snp)

cols_snps <- cols_snps[!grepl("HET", cols_snps)]

# 3. Resumen y cálculo de porcentajes
resumen_genetico <- data_final %>%
  group_by(Clase_LCA) %>%
  summarise(across(all_of(cols_snps), ~ mean(. > 0, na.rm = TRUE) * 100), .groups = "drop") %>%
  pivot_longer(cols = -Clase_LCA, names_to = "SNP_Raw", values_to = "Porcentaje")

# 4. Limpieza de nombres mejorada
resumen_genetico <- resumen_genetico %>%
  mutate(
    # Quitamos cualquier sufijo después del último "_" (el alelo contado)
    SNP_Clean = sub("_[^_]+$", "", SNP_Raw),
    Clase_Label = case_when(
      Clase_LCA == 1 ~ "1: ASTENICOS",
      Clase_LCA == 2 ~ "2: DOLOR FISICO",
      Clase_LCA == 3 ~ "3: SENSORIAL",
      Clase_LCA == 4 ~ "4: LEVES",
      TRUE ~ as.character(Clase_LCA)
    )
  )

# 5. GRÁFICO FINAL
ggplot(resumen_genetico, aes(x = Clase_Label, y = SNP_Clean, fill = Porcentaje)) +
  geom_tile(color = "white", lwd = 0.4) +
  scale_fill_gradient(low = "#F7FCF5", high = "#238B45") + 
  geom_text(aes(label = sprintf("%.1f%%", Porcentaje)), 
            size = 3, 
            fontface = "bold") +
  theme_minimal(base_size = 11) +
  labs(title = "Perfil Genético por Fenotipo Clínico (LCA)",
       subtitle = paste("% Portadores del Alelo de Riesgo (Total SNPs detectados:", length(unique(resumen_genetico$SNP_Clean)), ")"),
       x = NULL, 
       y = "Variante Genética (SNP)", 
       fill = "% Port.") +
  theme(
    axis.text.x = element_text(angle = 35, hjust = 1, face = "bold", color = "black"),
    axis.text.y = element_text(size = 8, family = "mono"),
    panel.grid = element_blank(),
    plot.title = element_text(face = "bold", hjust = 0.5)
  )
```
## 0.6. Media de SNPS (3) POR CLASE
```{r}
library(data.table)
library(dplyr)
library(tidyr)
library(ggplot2)
# ==========================================
# 1. Carga y limpieza de datos genéticos nuevos
# ==========================================
# Cargamos el archivo .raw recién extraído por PLINK
genos_raw <- fread("R:/Human_Genotyping-CEGEN/Backup/Personales/Sara/LongCovid/EUROPEOS/MEGANALISIS/genotipo_3_snps_genes.raw")
genos_df <- as.data.frame(genos_raw)

# Limpieza del identificador de muestra
genos_df$IID <- trimws(as.character(genos_df$IID))

# ==========================================
# 2. Carga y preparación de la clínica
# ==========================================
clinica_df <- as.data.frame(df_cases)
clinica_df$IID <- trimws(as.character(clinica_df$IID))

# Asignación del factor
clinica_df$Clase_LCA <- factor(lca4$predclass)

# Cruzamos ambos datasets por la columna común IID
data_final <- merge(genos_df, clinica_df[, c("IID", "Clase_LCA")], by = "IID")

# ==========================================
# 3. Identificación de las variantes genéticas
# ==========================================
cols_no_snp <- c("FID", "IID", "PAT", "MAT", "SEX", "PHENOTYPE", "Clase_LCA")
cols_snps <- setdiff(names(data_final), cols_no_snp)

# Quitamos posibles fallos de llamadas de PLINK (como HET)
cols_snps <- cols_snps[!grepl("HET", cols_snps)]



# ==========================================
# 4. Cálculo de porcentajes de portadores y Tamaños Muestrales (N)
# ==========================================
# Calculamos la N total por cada grupo clínico 
tabla_conteos <- data_final %>%
  group_by(Clase_LCA) %>%
  summarise(N_Grupo = n(), .groups = "drop")


print("--- COMPROBACIÓN DE NÚMERO DE PACIENTES POR CLÚSTER ---")
print(tabla_conteos)
print("-------------------------------------------------------")

# Agrupamos para los porcentajes del gráfico
resumen_genetico <- data_final %>%
  group_by(Clase_LCA) %>%
  summarise(across(all_of(cols_snps), ~ mean(. > 0, na.rm = TRUE) * 100), .groups = "drop") %>%
  pivot_longer(cols = -Clase_LCA, names_to = "SNP_Raw", values_to = "Porcentaje")

# Unimos los porcentajes con sus respectivas N
resumen_genetico <- resumen_genetico %>%
  left_join(tabla_conteos, by = "Clase_LCA")

# ==========================================
# 5. Limpieza de etiquetas e inyección de N en los nombres
# ==========================================
resumen_genetico <- resumen_genetico %>%
  mutate(
    # Limpieza de los nombres de los SNPs
    SNP_Clean = sub("_[^_]+$", "", SNP_Raw),
    SNP_Clean = gsub("\\.", ":", SNP_Clean),
    
    # Asignamos el nombre base según el clúster
    Clase_Base = case_when(
      Clase_LCA == 1 ~ "1: LEVE",
      Clase_LCA == 2 ~ "2: AST-DIS",
      Clase_LCA == 3 ~ "3: DOLOR-RESP",
      Clase_LCA == 4 ~ "4: SENS",
      TRUE ~ paste("Clase", Clase_LCA)
    ),
    
    # Creamos la etiqueta final combinando el Nombre + su N real
    Clase_Label_Con_N = paste0(Clase_Base, "\n(N = ", N_Grupo, ")")
  )

# ==========================================
# 6. Gráfico Final con N en el Eje X
# ==========================================
ggplot(resumen_genetico, aes(x = Clase_Label_Con_N, y = SNP_Clean, fill = Porcentaje)) +
  geom_tile(color = "white", lwd = 0.5) +
  scale_fill_gradient(low = "#F7FCF5", high = "#1e6b33") + 
  geom_text(aes(label = sprintf("%.1f%%", Porcentaje)), 
            size = 3.5, 
            fontface = "bold") +
  theme_minimal(base_size = 12) +
  labs(
    title = "Distribución de Variantes Genéticas por Clúster Clínico",
    subtitle = "Frecuencia de portadores del alelo minoritario/riesgo",
    x = "Fenotipos Clínicos de Long Covid (LCA)",
    y = "Cromosoma y Posición Física (SNP)",
    fill = "% Portadores"
  ) +
  theme(
    axis.text.x = element_text(angle = 0, hjust = 0.5, face = "bold", color = "black"), # Al incluir salto de línea (\n), 0 grados suele verse más ordenado
    axis.text.y = element_text(family = "mono", face = "bold", size = 10),
    panel.grid = element_blank(),
    plot.title = element_text(face = "bold", hjust = 0.5),
    plot.subtitle = element_text(hjust = 0.5, color = "grey40")
  )
```

## 0.7. Valoracion GENES en cada grupo
### CRYBG1
```{r}
plink_path <- "C:/Users/ssanchezo/Downloads/plink_win64_20250819/plink.exe"
bfile_base  <- "R:/Human_Genotyping-CEGEN/Backup/Personales/Sara/LongCovid/Genotipo x chromosomas/DiscoveryMasValidacion/DiscoveryMasValidacion_maf_01"
file_salida <- "R:/Human_Genotyping-CEGEN/Backup/Personales/Sara/LongCovid/EUROPEOS/genotipos_CRYBG1"


# '--recode A' genera el archivo de texto con los SNPs en formato 0, 1, 2 automáticamente

comando_plink <- paste0(
  '"', plink_path, '"',
  ' --bfile "', bfile_base, '"',
  ' --chr 6 --from-bp 106360717 --to-bp 106572017',
  ' --recode A --out "', file_salida, '"'
)
# Ejecutar el comando en el sistema desde R
system(comando_plink)
```
```{r}
# ==============================================================================
# SCRIPT DE INTEGRACIÓN: CLÍNICA + GENÉTICA AUTOMATIZADA (CRYBG1)
# ==============================================================================
library(data.table)
library(ggplot2)
library(dplyr)
table(df_analisis$Clase_LCA)
df_discovery <- read.table("R:/Human_Genotyping-CEGEN/Backup/Personales/Sara/LongCovid/EUROPEOS/bbdd_NA_EUR_1344.txt", header = TRUE, sep = "\t")
df_cases <- df_discovery %>% filter(covid_persistente == 1)

# 2. CARGAR LOS GENOTIPOS FILTRADOS EN EL PASO ANTERIOR
ruta_genotipos <- "R:/Human_Genotyping-CEGEN/Backup/Personales/Sara/LongCovid/EUROPEOS/genotipos_CRYBG1.raw" 
df_geno <- fread(ruta_genotipos)

# ==============================================================================
# PASO 3: FUSIONAR CLÍNICA Y GENÉTICA POR EL ID DEL PACIENTE
# ==============================================================================


df_analisis <- merge(df_cases, df_geno, by.x = "IID", by.y = "IID")
print(paste("Pacientes acoplados con éxito para el análisis:", nrow(df_analisis)))

# ==============================================================================
# PASO 4:DETECTAR Y SUMAR LOS SNPS AUTOMÁTICAMENTE
# ==============================================================================
# Buscamos todas las columnas que empiecen por "chr6:" o contengan la estructura genómica.


columnas_snps <- grep("chr6:", names(df_analisis), value = TRUE)
print(paste("Se han detectado", length(columnas_snps), "SNPs dentro del gen CRYBG1."))

# Calculamos el Score Genético sumando los alelos de riesgo de todos esos SNPs por paciente.
# Usamos na.rm = TRUE por si a algún paciente le falta el dato de algún SNP concreto.
df_analisis$Score_CRYBG1 <- rowSums(df_analisis[, columnas_snps, drop = FALSE], na.rm = TRUE)
# ==============================================================================
# PASO 5: LA REGRESIÓN ESTADÍSTICA (MEDIR INFLUENCIA EN TUS CLÚSTERES)
# ==============================================================================

 df_cases$Clase_LCA <- factor(lca4$predclass)
# 2. Hacemos el MERGE AHORA (así df_analisis heredará la columna Clase_LCA)
df_analisis <- merge(df_cases, df_geno, by.x = "IID", by.y = "IID")

# 3. Buscamos los SNPs y calculamos el Score en la nueva tabla
columnas_snps <- grep("chr6:", names(df_analisis), value = TRUE)
df_analisis$Score_CRYBG1 <- rowSums(df_analisis[, columnas_snps, drop = FALSE], na.rm = TRUE)

names(df_analisis)
# 4. Corremos la regresión 
modelo_final <- lm(Score_CRYBG1 ~ Clase_LCA , data = df_analisis)
summary(modelo_final)



# ==============================================================================
# PASO 6: GRÁFICO AUTOMÁTICO EN ALTA RESOLUCIÓN 
# ==============================================================================
colores_clusters <- c("#2b8cbe", "#fec44f", "#de2d26","#bec44f") 

grafico_final <- ggplot(df_analisis, aes(x = Clase_LCA, y = Score_CRYBG1, fill = Clase_LCA)) +
  geom_boxplot(alpha = 0.7, outlier.shape = NA, width = 0.4) +
  geom_jitter(width = 0.15, alpha = 0.4, color = "black", size = 1.5) +
  theme_minimal(base_size = 14) +
  labs(
    title = "Carga Genética Acumulada en CRYBG1 (AIM1) por Clúster Clínico",
    subtitle = paste("Análisis conjunto de", length(columnas_snps), "SNPs en Chromosoma 6"),
    x = "Clúster Clínico (Casos Long Covid)",
    y = "Genetic Score (Suma de Alelos de Riesgo)"
  ) +
  scale_fill_manual(values = colores_clusters) +
  theme(
    legend.position = "none",
    panel.grid.minor = element_blank(),
    plot.title = element_text(face = "bold", size = 16)
  )

print(grafico_final)
```


```{r}
# 1. Creamos una variable nueva: 1 si es del Clúster 4 (Digestivo), 0 si es de cualquier otro
df_analisis$Es_Digestivo <- ifelse(df_analisis$Clase_LCA == 1, 1, 0)

# 2. Corremos una Regresión Logística (family = binomial)
modelo_logistico <- glm(Es_Digestivo ~ Score_CRYBG1, data = df_analisis, family = binomial)

# 3. Vemos los resultados
summary(modelo_logistico)
```
```{r}
# 1. Creamos una tabla vacía para guardar los resultados de cada SNP
resultados_individuales <- data.frame(SNP = character(), 
                                      P_Valor = numeric(), 
                                      Efecto = numeric(), 
                                      stringsAsFactors = FALSE)

# 2. Corremos el bucle para analizar los SNPs uno a uno contra el Clúster 4
for (snp in columnas_snps) {
  # Creamos la fórmula dinámica protegiendo el nombre del SNP con comillas invertidas
  formula_snp <- as.formula(paste("Es_Digestivo ~ `", snp, "`", sep = ""))
  
  # Ejecutamos la regresión logística para ese SNP en concreto
  posible_modelo <- tryCatch({
    glm(formula_snp, data = df_analisis, family = binomial)
  }, error = function(e) NULL)
  
  # Si el modelo corrió bien, extraemos su p-valor y su efecto (Estimate)
  if (!is.null(posible_modelo)) {
    summary_mod <- summary(posible_modelo)
    if (nrow(summary_mod$coefficients) >= 2) {
      p_val <- summary_mod$coefficients[2, 4]
      efecto <- summary_mod$coefficients[2, 1]
      
      resultados_individuales <- rbind(resultados_individuales, 
                                       data.frame(SNP = snp, P_Valor = p_val, Efecto = efecto))
    }
  }
}

# 3. Ordenamos la tabla de menor a mayor p-valor para ver tus "joyas de la corona"
resultados_individuales <- resultados_individuales[order(resultados_individuales$P_Valor), ]

# 4. Imprimimos los 10 mejores SNPs en pantalla
head(resultados_individuales, 10)
```
```{r}
# Test no paramétrico para comparar las dosis del SNP entre TODOS los clústeres a la vez
matriz_comparativa <- pairwise.wilcox.test(
  x = df_analisis$`chr6:106525438:T:C_C`, 
  g = df_analisis$Clase_LCA, 
  p.adjust.method = "none" # "none" para ver los p-valores brutos cara a cara
)

# Imprimir la matriz en la consola
print(matriz_comparativa)
```
```{r}
table(df_analisis$Clase_LCA)
```


### FAM
chr8:11,421,463-11,475,908
```{r}
plink_path <- "C:/Users/ssanchezo/Downloads/plink_win64_20250819/plink.exe"
bfile_base  <- "R:/Human_Genotyping-CEGEN/Backup/Personales/Sara/LongCovid/Genotipo x chromosomas/DiscoveryMasValidacion/DiscoveryMasValidacion_maf_01"
file_salida <- "R:/Human_Genotyping-CEGEN/Backup/Personales/Sara/LongCovid/EUROPEOS/genotipos_FAM"

# Creamos el comando PLINK nativo para extraer por coordenadas

comando_plink <- paste0(
  '"', plink_path, '"',
  ' --bfile "', bfile_base, '"',
  ' --chr 8 --from-bp 11421463 --to-bp 11475908',
  ' --recode A --out "', file_salida, '"'
)
# Ejecutar el comando en el sistema desde R
system(comando_plink)
```
```{r}
# ==============================================================================
# SCRIPT DE INTEGRACIÓN: CLÍNICA + GENÉTICA AUTOMATIZADA (CRYBG1)
# ==============================================================================
library(data.table)
library(ggplot2)
library(dplyr)

df_discovery <- read.table("R:/Human_Genotyping-CEGEN/Backup/Personales/Sara/LongCovid/EUROPEOS/bbdd_NA_EUR_1344.txt", header = TRUE, sep = "\t")
df_cases <- df_discovery %>% filter(covid_persistente == 1)

# 2. CARGAR LOS GENOTIPOS FILTRADOS EN EL PASO ANTERIOR
ruta_genotipos <- "R:/Human_Genotyping-CEGEN/Backup/Personales/Sara/LongCovid/EUROPEOS/genotipos_FAM.raw" 
df_geno <- fread(ruta_genotipos)

# ==============================================================================
# PASO 3: FUSIONAR CLÍNICA Y GENÉTICA POR EL ID DEL PACIENTE
# ==============================================================================

df_analisis <- merge(df_cases, df_geno, by.x = "IID", by.y = "IID")
print(paste("Pacientes acoplados con éxito para el análisis:", nrow(df_analisis)))

# ==============================================================================
# PASO 4: DETECTAR Y SUMAR LOS SNPS AUTOMÁTICAMENTE
# ==============================================================================


columnas_snps <- grep("chr8:", names(df_analisis), value = TRUE)
print(paste("Se han detectado", length(columnas_snps), "SNPs dentro del gen FAM."))

# Calculamos el Score Genético sumando los alelos de riesgo de todos esos SNPs por paciente.

df_analisis$Score_FAM <- rowSums(df_analisis[, columnas_snps, drop = FALSE], na.rm = TRUE)
# ==============================================================================
# PASO 5: LA REGRESIÓN ESTADÍSTICA (MEDIR INFLUENCIA EN TUS CLÚSTERES)
# ==============================================================================


 df_cases$Clase_LCA <- factor(lca4$predclass)
# 2. Hacemos el MERGE AHORA (así df_analisis heredará la columna Clase_LCA)
df_analisis <- merge(df_cases, df_geno, by.x = "IID", by.y = "IID")

# 3. Buscamos los SNPs y calculamos el Score en la nueva tabla
columnas_snps <- grep("chr8:", names(df_analisis), value = TRUE)
df_analisis$Score_FAM <- rowSums(df_analisis[, columnas_snps, drop = FALSE], na.rm = TRUE)

names(df_analisis)
# 4. Corremos la regresión 
modelo_final <- lm(Score_FAM ~ Clase_LCA + edad_final + sexo, data = df_analisis)
summary(modelo_final)



# ==============================================================================
# PASO 6: GRÁFICO AUTOMÁTICO EN ALTA RESOLUCIÓN 
# ==============================================================================
colores_clusters <- c("#2b8cbe", "#fec44f", "#de2d26","#bec44f") # Cambia o añade colores según tus clústeres

grafico_final <- ggplot(df_analisis, aes(x = Clase_LCA, y = Score_FAM, fill = Clase_LCA)) +
  geom_boxplot(alpha = 0.7, outlier.shape = NA, width = 0.4) +
  geom_jitter(width = 0.15, alpha = 0.4, color = "black", size = 1.5) +
  theme_minimal(base_size = 14) +
  labs(
    title = "Carga Genética Acumulada en CRYBG1 (AIM1) por Clúster Clínico",
    subtitle = paste("Análisis conjunto de", length(columnas_snps), "SNPs en Chromosoma 8"),
    x = "Clúster Clínico (Casos Long Covid)",
    y = "Genetic Score (Suma de Alelos de Riesgo)"
  ) +
  scale_fill_manual(values = colores_clusters) +
  theme(
    legend.position = "none",
    panel.grid.minor = element_blank(),
    plot.title = element_text(face = "bold", size = 16)
  )

# Pintar el gráfico en tu pantalla de RStudio
print(grafico_final)
```
### LRCH1
13:46,553,168-46,753,041

```{r}
plink_path <- "C:/Users/ssanchezo/Downloads/plink_win64_20250819/plink.exe"
bfile_base  <- "R:/Human_Genotyping-CEGEN/Backup/Personales/Sara/LongCovid/Genotipo x chromosomas/DiscoveryMasValidacion/DiscoveryMasValidacion_maf_01"
file_salida <- "R:/Human_Genotyping-CEGEN/Backup/Personales/Sara/LongCovid/EUROPEOS/genotipos_LRCH1"

# '--recode A' genera el archivo de texto con los SNPs en formato 0, 1, 2 automáticamente

comando_plink <- paste0(
  '"', plink_path, '"',
  ' --bfile "', bfile_base, '"',
  ' --chr 13 --from-bp 46553168 --to-bp 46753041',
  ' --recode A --out "', file_salida, '"'
)
# Ejecutar el comando en el sistema desde R
system(comando_plink)
```
```{r}
# ==============================================================================
# SCRIPT DE INTEGRACIÓN: CLÍNICA + GENÉTICA AUTOMATIZADA (CRYBG1)
# ==============================================================================
library(data.table)
library(ggplot2)
library(dplyr)

df_discovery <- read.table("R:/Human_Genotyping-CEGEN/Backup/Personales/Sara/LongCovid/EUROPEOS/bbdd_NA_EUR_1344.txt", header = TRUE, sep = "\t")
df_cases <- df_discovery %>% filter(covid_persistente == 1)

# 2. CARGAR LOS GENOTIPOS FILTRADOS EN EL PASO ANTERIOR
ruta_genotipos <- "R:/Human_Genotyping-CEGEN/Backup/Personales/Sara/LongCovid/EUROPEOS/genotipos_LRCH1.raw" 
df_geno <- fread(ruta_genotipos)

# ==============================================================================
# PASO 3: FUSIONAR CLÍNICA Y GENÉTICA POR EL ID DEL PACIENTE
# ==============================================================================


df_analisis <- merge(df_cases, df_geno, by.x = "IID", by.y = "IID")
print(paste("Pacientes acoplados con éxito para el análisis:", nrow(df_analisis)))

# ==============================================================================
# PASO 4: DETECTAR Y SUMAR LOS SNPS AUTOMÁTICAMENTE
# ==============================================================================

columnas_snps <- grep("chr13:", names(df_analisis), value = TRUE)
print(paste("Se han detectado", length(columnas_snps), "SNPs dentro del gen LRCH1."))

# Calculamos el Score Genético sumando los alelos de riesgo de todos esos SNPs por paciente.
# Usamos na.rm = TRUE por si a algún paciente le falta el dato de algún SNP concreto.
df_analisis$Score_LRCH1 <- rowSums(df_analisis[, columnas_snps, drop = FALSE], na.rm = TRUE)
# ==============================================================================
# PASO 5: LA REGRESIÓN ESTADÍSTICA 
# ==============================================================================

 df_cases$Clase_LCA <- factor(lca4$predclass)
# 2. Hacemos el MERGE AHORA 
df_analisis <- merge(df_cases, df_geno, by.x = "IID", by.y = "IID")

# 3. Buscamos los SNPs y calculamos el Score en la nueva tabla
columnas_snps <- grep("chr13:", names(df_analisis), value = TRUE)
df_analisis$Score_LRCH1 <- rowSums(df_analisis[, columnas_snps, drop = FALSE], na.rm = TRUE)

names(df_analisis)
# 4. Corremos la regresión
modelo_final <- lm(Score_LRCH1 ~ Clase_LCA + edad_final + sexo, data = df_analisis)
summary(modelo_final)



# ==============================================================================
# PASO 6: GRÁFICO AUTOMÁTICO EN ALTA RESOLUCIÓ
# ==============================================================================
colores_clusters <- c("#2b8cbe", "#fec44f", "#de2d26","#bec44f") 

grafico_final <- ggplot(df_analisis, aes(x = Clase_LCA, y = Score_LRCH1, fill = Clase_LCA)) +
  geom_boxplot(alpha = 0.7, outlier.shape = NA, width = 0.4) +
  geom_jitter(width = 0.15, alpha = 0.4, color = "black", size = 1.5) +
  theme_minimal(base_size = 14) +
  labs(
    title = "Carga Genética Acumulada en LRCH1 por Clúster Clínico",
    subtitle = paste("Análisis conjunto de", length(columnas_snps), "SNPs en Chromosoma 13"),
    x = "Clúster Clínico (Casos Long Covid)",
    y = "Genetic Score (Suma de Alelos de Riesgo)"
  ) +
  scale_fill_manual(values = colores_clusters) +
  theme(
    legend.position = "none",
    panel.grid.minor = element_blank(),
    plot.title = element_text(face = "bold", size = 16)
  )

# Pintar el gráfico en tu pantalla de RStudio
print(grafico_final)
```

```{r}
table(df_analisis$Clase_LCA)
```

```{r}
# 1. Creamos una variable nueva: 1 si es del Clúster 4 (Digestivo), 0 si es de cualquier otro
df_analisis$Es_Digestivo <- ifelse(df_analisis$Clase_LCA == 4, 1, 0)

# 2. Corremos una Regresión Logística (family = binomial)
modelo_logistico <- glm(Es_Digestivo ~ Score_LRCH1+ sexo +edad_final, data = df_analisis, family = binomial)

# 3. Vemos los resultados
summary(modelo_logistico)
```

# *LCA con EFA
```{r}
# =========================================================
# RELACION ENTRE EFA (FACTORES LATENTES)
# Y LAS CLASES DEL LCA
# =========================================================

# Librerías
library(psych)
library(dplyr)
library(ggplot2)
library(tidyr)

# =========================================================
# 1. CARGAR DATOS USADOS PARA EL EFA
# =========================================================

df_discovery <- read.table(
  "R:/Human_Genotyping-CEGEN/Backup/Personales/Sara/LongCovid/EUROPEOS/bbdd_NA_EUR_1344.txt",
  header = TRUE,
  sep = "\t"
)

# Nos quedamos solo con CASOS
df_cases <- df_discovery %>%
  filter(covid_persistente == 1)

# =========================================================
# 2. VARIABLES DE SINTOMAS S13
# =========================================================

sint_s13 <- c(
  "fiebre_long_s13",
  "vomitos_long_s13",
  "astenia_long_s13",
  "disnea_long_s13",
  "dolor_torax_long_s13",
  "tos_long_s13",
  "dolor_articular_long_s13",
  "mialgia_long_s13",
  "cefalea_long_s13",
  "diarrea_long_s13",
  "afonia_long_s13",
  "anosmia_long_s13",
  "disgeusia_long_s13",
  "Niebla_mental_s13",
  "insomnio_s13","otro_long_s13"
)

# =========================================================
# 3. PREPARAR DATOS PARA EFA
# =========================================================

datos_EFA <- df_cases %>%
  dplyr::select(FID, IID, all_of(sint_s13)) %>%
  mutate(across(all_of(sint_s13), ~replace_na(., 0)))

# =========================================================
# 4. MATRIZ TETRACORICA
# =========================================================

matriz_tetra_s13 <- tetrachoric(
  datos_EFA[, sint_s13]
)$rho

# =========================================================
# 5. EJECUTAR EFA
# =========================================================

n_factores <- 4

afe_s13 <- fa(
  r = matriz_tetra_s13,
  nfactors = n_factores,
  rotate = "oblimin",
  fm = "minres"
)

# Ver cargas
print(afe_s13$loadings, cutoff = 0.1, sort = TRUE)

# =========================================================
# 6. CALCULAR FACTOR SCORES POR INDIVIDUO
# =========================================================

factor_scores <- factor.scores(
  datos_EFA[, sint_s13],
  afe_s13,
  method = "Thurstone"
)

# Convertimos a dataframe
scores_df <- as.data.frame(factor_scores$scores)

# Añadimos IDs
scores_df$FID <- datos_EFA$FID
scores_df$IID <- datos_EFA$IID

# =========================================================
# 7. CARGAR ARCHIVO CON CLASES LCA
# =========================================================

df_lca <- read.table(
  "R:/Human_Genotyping-CEGEN/Backup/Personales/Sara/LongCovid/EUROPEOS/CLUSTERING/fenotipos_lca_gwas.txt",
  header = TRUE,
  sep = "\t"
)

# Nos quedamos solo con IDs y clase LCA
df_lca <- df_lca %>%
  dplyr::select(FID, IID, clase_lca)

# =========================================================
# 8. UNIR EFA + LCA
# =========================================================

df_final <- scores_df %>%
  left_join(df_lca, by = c("FID", "IID"))

# =========================================================
# 9. VER MEDIA DE FACTORES POR CLASE LCA
# =========================================================

tabla_factores <- df_final %>%
  group_by(clase_lca) %>%
  summarise(
    MR1_media = mean(MR1, na.rm = TRUE),
    MR2_media = mean(MR2, na.rm = TRUE),
    MR3_media = mean(MR3, na.rm = TRUE),
    MR4_media = mean(MR4, na.rm = TRUE)
  )

print(tabla_factores)

# =========================================================
# 10. TEST ESTADISTICOS
# =========================================================

# Kruskal-Wallis para cada factor
kruskal_MR1 <- kruskal.test(MR1 ~ factor(clase_lca), data = df_final)
kruskal_MR2 <- kruskal.test(MR2 ~ factor(clase_lca), data = df_final)
kruskal_MR3 <- kruskal.test(MR3 ~ factor(clase_lca), data = df_final)
kruskal_MR4 <- kruskal.test(MR4 ~ factor(clase_lca), data = df_final)

print(kruskal_MR1)
print(kruskal_MR2)
print(kruskal_MR3)
print(kruskal_MR4)

# =========================================================
# 11. GRAFICOS
# =========================================================


# 1. Aseguramos que la clase sea un factor
df_final$clase_lca <- factor(df_final$clase_lca)

# 2. TRANSFORMACIÓN: Convertir a formato largo
df_long <- df_final %>%
  pivot_longer(
    cols = c(MR1, MR2, MR3, MR4),
    names_to = "Factor",
    values_to = "Score"
  )

# 3. Boxplot
p_invertido <- ggplot(df_long, 
                      aes(x = Factor, y = Score, fill = Factor)) +
  geom_boxplot(outlier.alpha = 0.5) +
  # Paneles por clase
  facet_wrap(~ clase_lca, scales = "fixed") + coord_cartesian(ylim = c(-2, 8)) + 
  theme_bw(base_size = 14) +
  labs(
    title = "Factor distribution by Latent Classes",
    subtitle = "Each panel represents a Latent Class",
    x = "Factors (EFA)",
    y = "Factor Score"
  ) +
  theme(axis.text.x = element_text(angle = 45, hjust = 1))

print(p_invertido)

```
#### cONTRASTES EFA & LCA
```{r}
library(dunn.test)
library(rstatix)
factores <- c("MR1", "MR2", "MR3", "MR4")

for (f in factores) {
  cat("\n=== KRUSKAL-WALLIS: Comparación entre Clases para:", f, "===\n")
  
  # Test Kruskal-Wallis
  kw_res <- kruskal.test(get(f) ~ factor(clase_lca), data = df_final)
  print(kw_res)
  
  # Post-hoc Dunn (con Bonferroni)
  cat("\nPost-hoc (Dunn): \n")
  dunn.test(df_final[[f]], g = df_final$clase_lca, method = "bonferroni")
}
library(rstatix)
library(tidyr)

# 1. Asegurar formato largo
df_long <- df_final %>%
  pivot_longer(cols = starts_with("MR"), names_to = "Factor", values_to = "Score")

# 2. Análisis por clase
clases <- unique(df_long$clase_lca)

for (c in clases) {
  cat("\n==============================================")
  cat("\n=== FRIEDMAN: Diferencias Intraclase para CLASE:", c, "===\n")
  
  datos_clase <- df_long %>% filter(clase_lca == c)
  
  # Test de Friedman
  res_friedman <- datos_clase %>% 
    friedman_test(Score ~ Factor | IID)
  print(res_friedman)
  
  # Post-hoc Wilcoxon si p < 0.05
  if(res_friedman$p < 0.05) {
    cat("\nPost-hoc (Wilcoxon pareado):\n")
    posthoc <- datos_clase %>% 
      wilcox_test(Score ~ Factor, paired = TRUE, p.adjust.method = "bonferroni")
    print(posthoc)
  }
}
```



```{r}
# =========================================================
# RADAR CHART: RELACION ENTRE EFA Y LCA
# =========================================================

# Instalar si no lo tienes
# install.packages("fmsb")

library(fmsb)
library(dplyr)

# =========================================================
# 1. CALCULAR MEDIAS POR CLASE
# =========================================================

tabla_radar <- df_final %>%
  group_by(clase_lca) %>%
  summarise(
    Muscresp = mean(MR1, na.rm = TRUE),
    neurocog = mean(MR2, na.rm = TRUE),
    gastroWEAK = mean(MR3, na.rm = TRUE),
    sensitive = mean(MR4, na.rm = TRUE)
  )

print(tabla_radar)

library(fmsb)

# =========================
# DATOS
# =========================

radar_data <- data.frame(
  Muscresp   = c(3, -1, 1.61, 0.0547, 2.08, -0.869),
  Neurocog   = c(3, -1, 1.05, 0.445, 0.950, -0.816),
  GastroWEAK = c(3, -1, 1.06, -0.0483, 0.00366, -0.177),
  Sensitive  = c(4, -1, 3.13, -0.192, 0.241, -0.537)
)

rownames(radar_data) <- c(
  "max", "min",
  "Class 1",
  "Class 2",
  "Class 3",
  "Class 4"
)

# =========================
# COLORES
# =========================

line_colors <- c(
  "#D73027",  # rojo
  "#4575B4",  # azul
  "#1A9850",  # verde
  "#984EA3"   # morado
)

fill_colors <- adjustcolor(line_colors, alpha.f = 0.20)

# =========================
# PLOT
# =========================

par(
  mar = c(2,2,3,2),
  bg = "white"
)

radarchart(
  radar_data,

  axistype = 1,

  pcol = line_colors,
  pfcol = fill_colors,
  plwd = 3,
  plty = 1:4,

  cglcol = "grey80",
  cglty = 1,
  cglwd = 0.8,

  axislabcol = "grey40",

  vlcex = 1.2,

  title = "Latent EFA Dimensions Across LCA Classes"
)

legend(
  "topright",
  legend = c("Class 1","Class 2","Class 3","Class 4"),
  col = line_colors,
  lty = 1:4,
  lwd = 3,
  bty = "n",
  cex = 1
)
```

```{r}
library(ggplot2)
library(tidyr)
library(dplyr)

radar_data <- data.frame(
  Class = c("Class 1","Class 2","Class 3","Class 4"),
  Muscresp = c(0.80, 0.45, 0.42, 0.40),
  Neurocog = c(0.65, 0.35, 0.33, 0.31),
  Sensitive = c(0.40, 0.22, 0.20, 0.19),
  GastroWEAK = c(0.30, 0.20, 0.19, 0.18)
)

# Pasar a formato largo
df_long <- radar_data %>%
  pivot_longer(
    cols = -Class,
    names_to = "Dimension",
    values_to = "Score"
  )

# Plot
ggplot(df_long,
       aes(x = Dimension,
           y = Score,
           group = Class,
           color = Class)) +

  geom_line(linewidth = 1.5) +
  geom_point(size = 3) +

  theme_minimal(base_size = 14) +

  labs(
    title = "Latent EFA Dimensions Across LCA Classes",
    x = "",
    y = "Mean Factor Score"
  ) +

  theme(
    plot.title = element_text(face = "bold", hjust = 0.5),
    axis.text.x = element_text(face = "bold"),
    legend.position = "right"
  )
```


# * LCA SIN astenia y mialgia

```{r}
library(poLCA)     # Para el LCA
library(tidyr)     # Para replace_na y pivot_longer
library(dplyr)     # Para mutate, filter y select
library(ggplot2)   # Para los gráficos
library(FactoMineR)# Para el MCA
library(data.table)# Para leer los resultados de PLINK rápid
names(df_cases)
sint_s13 <- c("fiebre_long_s13", "vomitos_long_s13", "disnea_long_s13", 
              "dolor_torax_long_s13", "tos_long_s13", "dolor_articular_long_s13", "cefalea_long_s13", "diarrea_long_s13", "afonia_long_s13", 
              "anosmia_long_s13", "disgeusia_long_s13", "Niebla_mental_s13", 
              "insomnio_s13")
datos_para_clúster <- df_cases %>%
  dplyr::select(all_of(sint_s13)) %>%
mutate(across(everything(), ~replace_na(., 0)))
# 1. Convertimos los 0/1 en 1/2
datos_lca <- datos_para_clúster %>%
  mutate(across(everything(), ~ as.numeric(as.character(.)) + 1))

# 2. Creamos la fórmula (metemos todos tus síntomas de la lista sint_s13)
f <- as.formula(paste("cbind(", paste(sint_s13, collapse = ","), ") ~ 1"))


# Probamos modelos de 2, 3 y 4 clases
lca2 <- poLCA(f, datos_lca, nclass=2, nrep=10, verbose=FALSE)
lca3 <- poLCA(f, datos_lca, nclass=3, nrep=10, verbose=FALSE)
lca4 <- poLCA(f, datos_lca, nclass=4, nrep=10, verbose=FALSE)
lca5 <- poLCA(f, datos_lca, nclass=5, nrep=10, verbose=FALSE)

# Comparamos el BIC (el número más pequeño gana)
print(paste("BIC 2 grupos:", lca2$bic))
print(paste("BIC 3 grupos:", lca3$bic))
print(paste("BIC 4 grupos:", lca4$bic))
print(paste("BIC 5 grupos:", lca5$bic))




library(ggplot2)
library(tidyr)
library(dplyr)

# 1. Extraer las probabilidades de cada síntoma para cada clase
# lca4$probs es una lista; queremos la columna 2 (probabilidad de tener el síntoma)
probs_clases <- sapply(lca4$probs, function(x) x[, 2]) 

# 2. Convertir a dataframe y limpiar nombres
df_plot <- as.data.frame(probs_clases) %>%
  mutate(Clase = factor(1:nrow(.))) %>%
  pivot_longer(-Clase, names_to = "Sintoma", values_to = "Probabilidad")

# Limpiar los nombres de los síntomas para que no quede feo
df_plot$Sintoma <- gsub("_long_s13|_s13", "", df_plot$Sintoma)
df_plot$Sintoma <- gsub("_", " ", df_plot$Sintoma)

# 3. Calcular el tamaño de cada clase para la leyenda (%)
proporciones <- round(lca4$P * 100, 1)
etiquetas_clases <- paste0("Clase ", 1:4, " (", proporciones, "%)")
names(etiquetas_clases) <- 1:4

# 4. Crear el gráfico de líneas
ggplot(df_plot, aes(x = Sintoma, y = Probabilidad, group = Clase, color = Clase)) +
  geom_line(size = 1.2) +
  geom_point(size = 3) +
  scale_y_continuous(limits = c(0, 1), breaks = seq(0, 1, 0.1)) +
  scale_color_discrete(labels = etiquetas_clases) + # Aquí metemos los % en la leyenda
  theme_minimal() +
  labs(title = "Perfil de Probabilidad por Clase Latente (LCA)",
       subtitle = "Solución de 4 Clases",
       x = "Síntomas",
       y = "Probabilidad de presencia",
       color = "Subfenotipos") +
  theme(axis.text.x = element_text(angle = 45, hjust = 1, face = "bold"),
        legend.position = "bottom",
        panel.grid.minor = element_blank())
```

# 1. CLUST SOLO SINTOMAS S13.

## 1.1.Eleccion K

```{r}
library(cluster)
library(factoextra)
datos_para_clúster <- df_cases[, sint_s13]
datos_para_clúster <- df_cases %>%
  dplyr::select(all_of(sint_s13)) %>%
mutate(across(everything(), ~replace_na(., 0)))        # Eliminamos cualquier fila con NAs
#  mutate(across(everything(), factor)) # Convertimos todo a Sí/No (Factor)
dist_gower_sint <- daisy(datos_para_clúster, metric = "gower")

# 2. Gráfico de Silueta para elegir K (Método independiente)
# Probamos del 2 al 10
fviz_nbclust(as.matrix(dist_gower_sint), pam, method = "silhouette", k.max = 10) +
  labs(title = "Silhouette: Over 13 week symtoms") +
  theme_minimal()

# 3. Gráfico del Codo (WSS)
fviz_nbclust(as.matrix(dist_gower_sint), pam, method = "wss", k.max = 10) +
  labs(title = "Elbow: Over 13 week symptoms") +
  theme_minimal()
```

## 1.2.Hacer clustering y descriptivos

```{r}
# 1.
res_pam_sint <- pam(dist_gower_sint, k = 2)

datos_numericos_grafico <- as.data.frame(lapply(datos_para_clúster, as.numeric))

fviz_cluster(list(data = datos_numericos_grafico, cluster = res_pam_sint$clustering),
             geom = "point",
             ellipse.type = "convex",
             palette = "Set2",
             ggtheme = theme_minimal())


library(tidyr)
# Creamos una tabla resumen
resumen_clusters <- datos_para_clúster %>%
  mutate(cluster = res_pam_sint$clustering) %>%
  group_by(cluster) %>%
  summarise(across(everything(), ~ mean(as.numeric(as.character(.)) == 1) * 100))

# Ver la tabla (en porcentaje %)
print(resumen_clusters)
resumen_long <- resumen_clusters %>%
  pivot_longer(-cluster, names_to = "sintoma", values_to = "porcentaje")

ggplot(resumen_long, aes(x = sintoma, y = porcentaje, fill = factor(cluster))) +
  geom_bar(stat = "identity", position = "dodge") +
  coord_flip() + # Para leer bien los nombres de los síntomas
  facet_wrap(~cluster) +
  theme_minimal() +
  labs(title = "Prevalencia de Síntomas por Clúster", y = "% de pacientes con el síntoma")


# Tamaños de grupo definitivos
table(resumen_long$cluster)
```

## 1.3.Grafico zoans coloreadas

```{r}
res_pam_sint <- pam(dist_gower_sint, k = 2)

datos_numericos_grafico <- as.data.frame(lapply(datos_para_clúster, as.numeric))

fviz_cluster(list(data = datos_numericos_grafico, cluster = res_pam_sint$clustering),
             geom = "point",
             ellipse.type = "convex",
             palette = "Set2",
             ggtheme = theme_minimal())
```

## 1.4.Guardar los reusltados y tamaño muetsral

```{r}
df_normal_sint <- datos_para_clúster %>%
  mutate(cluster_normal = factor(res_pam_sint$clustering))

# 3. Miramos el tamaño de los nuevos grupos
table(df_normal_sint$cluster_normal)
```

## 1.5.Grafico descriptivos por colores

```{r}
library(tidyr)
library(dplyr)
library(ggplot2)

# Preparamos los datos
tabla_normal_sint <- df_normal_sint %>%
  group_by(cluster_normal) %>%
  summarise(across(everything(), ~mean(. == levels(.)[2], na.rm = TRUE) * 100)) %>%
  pivot_longer(-cluster_normal, names_to = "Sintoma", values_to = "Prevalencia")

# Limpiamos nombres
tabla_normal_sint$Sintoma <- gsub("_long_s13|_s13", "", tabla_normal_sint$Sintoma)
summary(tabla_normal_sint)
# Gráfico
ggplot(tabla_normal_sint, aes(x = cluster_normal, y = reorder(Sintoma, Prevalencia), fill = Prevalencia)) +
  geom_tile(color = "white") +
  scale_fill_gradient(low = "white", high = "red") + # Cambiamos a azul para diferenciarlo del MCA
  geom_text(aes(label = paste0(round(Prevalencia, 1), "%")), size = 3) +
  theme_minimal() +
  labs(title = "Class description (validation)",
       x = "Cluster",
       y = "Symptom")
```

## 1.6.Grafico de SNPS

```{r}
# Unimos los datos de df_normal (que tiene el cluster_normal) con los SNPs
df_genetica_normal_sint <- df_normal_sint %>%
  mutate(iid = df_cases$iid) %>% # Recuperamos el ID para el join
  inner_join(snps_clean, by = c("iid" = "IID"))

# Verificamos que se hayan unido bien
# table(df_genetica_normal$cluster_normal)
```

```{r}
# Lista de nombres de todos los SNPs
snps_cols <- colnames(snps_clean)[-1] 

# Función para calcular P-valor adaptada al nuevo dataframe
calc_p_normal <- function(snp_name) {
  # Ajustar nombre por caracteres especiales
  col_name <- grep(gsub("[:]", ".", snp_name), colnames(df_genetica_normal_sint), value = TRUE, fixed = TRUE)
  if(length(col_name) == 0) return(NA)
  
  # Comparamos el Cluster 2 (el más sintomático) contra el resto
  tab <- table(df_genetica_normal_sint$cluster_normal == 2, df_genetica_normal_sint[[col_name]] > 0)
  
  # Si la tabla tiene datos, hacemos el test
  if(nrow(tab) == 2 & ncol(tab) == 2) {
    return(fisher.test(tab)$p.value)
  } else {
    return(NA)
  }
}

# Crear y mostrar la tabla de resultados
resultados_p_normal_sint <- data.frame(
  SNP = snps_cols,
  p_valor = sapply(snps_cols, calc_p_normal)
) %>%
  arrange(p_valor)

print(resultados_p_normal_sint)
```

```{r}
library(tidyr)
library(dplyr)
library(ggplot2)

# 1. Preparar los nombres de los SNPs
nombres_snps <- colnames(snps_clean)[-1] 

# 2. Crear el resumen genético basado en 'df_genetica_normal'
resumen_genetico_normal_sint <- df_genetica_normal_sint %>%
  group_by(cluster_normal) %>%
  summarise(across(all_of(nombres_snps), 
                   ~mean(. > 0, na.rm = TRUE) * 100)) %>% # % de portadores (heterocigotos + homocigotos)
  pivot_longer(-cluster_normal, names_to = "SNP", values_to = "Prevalencia")

# 3. Limpiar los nombres de los SNPs para que el eje Y se vea bien
resumen_genetico_normal$SNP <- gsub(":.*", "", resumen_genetico_normal_sint$SNP)
resumen_genetico_normal$SNP <- gsub("\\.", ":", resumen_genetico_normal_sint$SNP) # Volver a poner ':' si R los cambió

# 4. Generar el Heatmap
ggplot(resumen_genetico_normal, aes(x = cluster_normal, y = SNP, fill = Prevalencia)) +
  geom_tile(color = "white") +
  scale_fill_gradient(low = "white", high = "green", name = "% Portadores") + # Rojo para combinar con tu gráfico de síntomas
  geom_text(aes(label = paste0(round(Prevalencia, 1), "%")), size = 2.8) +
  theme_minimal() +
  labs(title = "Perfil Genético por Fenotipo de Síntomas (K=4)",
       subtitle = "Basado en PAM / Gower (Sin MCA)",
       x = "Cluster Normal (Síntomas Puros)", 
       y = "Variante Genética (SNP)") +
  theme(axis.text.y = element_text(size = 8))
```

# 2.CLUST SINT s13+ COMORBILIDADES + GRAVEDAD

```{r}
# Definición de variables por bloques
gravedad_vars <- c("hospitalizacion", "uci", "asintomatico", "num_syms_s1_real", "num_syms_s13_real")
comorb_vars <- c("Hipertension_arterial", "Hipercolesterolemia", "Diabetes", "Obesidad", 
                 "Cardiopatia_isquemica", "Aritmia_cardiaca", "Enfermedad_cerebrovascular",
                 "Otra_enfermedad_neurologica", "EPOC", "Otra_enfermedad_respiratoria_cronica",
                 "Hepatopatia", "Tumor_solido", "Enfermedad_renal")
sint_s13 <- c("fiebre_long_s13", "vomitos_long_s13", "astenia_long_s13", "disnea_long_s13", 
              "dolor_torax_long_s13", "tos_long_s13", "dolor_articular_long_s13", 
              "mialgia_long_s13", "cefalea_long_s13", "diarrea_long_s13", "afonia_long_s13", 
              "anosmia_long_s13", "disgeusia_long_s13",  "Niebla_mental_s13", 
              "insomnio_s13")
names(df_cases)
# Selección y limpieza de NAs
vars_cluster <- df_cases %>%
  dplyr::select(all_of(c(sint_s13, gravedad_vars, comorb_vars))) %>%
  # PASO CLAVE: Convertir todos los NAs en 0
  mutate(across(everything(), ~replace_na(., 0))) %>%
  # Convertir a factor para que Gower trate 0 y 1 como categorías
  mutate(across(everything(), as.factor))
```

## 2.1.Eleccion K

```{r}
library(cluster)
library(factoextra)

# 1. Aseguramos que la distancia esté calculada sobre los datos limpios (NAs=0)
dist_gower_completo <- daisy(vars_cluster, metric = "gower")

# 2. MÉTODO DE LA SILUETA 
# Probamos de 2 a 10 clusters usando el algoritmo PAM
fviz_nbclust(as.matrix(dist_gower_completo), pam, method = "silhouette", k.max = 10) +
  labs(title = "Silhouette: Over 13 week symtoms + Comorbilities + acute phase") +
  theme_minimal()

# 3. MÉTODO DEL CODO (WSS) 
fviz_nbclust(as.matrix(dist_gower_completo), pam, method = "wss", k.max = 10) +
  labs(title = "Elbow: Over 13 week symtoms + Comorbilities + acute phase") +
  theme_minimal()
```

## 2.2. Hacer clustering, tamaños muetsral y guardar

```{r}
library(cluster)

# 1. Distancia de Gower con la matriz de datos completa (Sint + Comorb + Grav)
dist_gower_completo <- daisy(vars_cluster, metric = "gower")

# 2. PAM para K=4
res_pam_completo <- pam(dist_gower_completo, k = 3)

# 3. Incorporamos la etiqueta al dataframe para el análisis descriptivo
df_final_completo <- df_cases %>%
  mutate(cluster_clinico = factor(res_pam_completo$clustering))

# Tamaños de grupo definitivos
table(df_final_completo$cluster_clinico)
```

## 2.3.Grafico descriptivos por colores

```{r}
library(tidyr)
library(dplyr)
library(ggplot2)

# Seleccionamos variables representativas para el gráfico
vars_plot <- c(sint_s13, "hospitalizacion", "uci", "Obesidad", "Hipertension_arterial", "Diabetes")

resumen_mapa <- df_final_completo %>%
  group_by(cluster_clinico) %>%
  summarise(across(all_of(vars_plot), ~mean(. == 1, na.rm = TRUE) * 100)) %>%
  pivot_longer(-cluster_clinico, names_to = "Variable", values_to = "Prevalencia")

# Limpieza de etiquetas para que quede bonito
resumen_mapa$Variable <- gsub("_long_s13|_s13", "", resumen_mapa$Variable)

ggplot(resumen_mapa, aes(x = cluster_clinico, y = reorder(Variable, Prevalencia), fill = Prevalencia)) +
  geom_tile(color = "white") +
  scale_fill_gradient(low = "#f7fbff", high = "#08306b", name = "% Presencia") +
  geom_text(aes(label = paste0(round(Prevalencia, 1), "%")), size = 3, 
            color = ifelse(resumen_mapa$Prevalencia > 50, "white", "black")) +
  theme_minimal() +
  labs(title = "Fenotipos Clínicos Integrales de Long COVID (K=4)",
       subtitle = "Prevalencia de Síntomas, Gravedad y Comorbilidades",
       x = "Cluster", y = "Variable Clínica")
```

## 2.4.Grafico de SNPS

```{r}
# Cargar SNPs 
df_snps <- read.table("R:/Human_Genotyping-CEGEN/Backup/Personales/Sara/LongCovid/EUROPEOS/datos_indiv_para_SNPS_confusoras.raw", 
                      header = TRUE)

# Limpiar SNPs (quitar _HET y columnas técnicas)
snps_clean <- df_snps %>%
  dplyr::select(IID, !contains("_HET")) %>%
  dplyr::select(-FID, -PAT, -MAT, -SEX, -PHENOTYPE)

# UNIR a tus casos. 

df_completo <- df_cases %>%
  mutate(cluster_clinico = factor(res_pam_completol$clustering)) %>%
  inner_join(snps_clean, by = c("iid" = "IID"))



# Definimos qué SNPs queremos pintar 
nombres_snps <- colnames(snps_clean)[-1] 

# Creamos el resumen para el gráfico
resumen_genetico <- df_completo %>%
  group_by(cluster_clinico) %>%
  summarise(across(all_of(nombres_snps), 
                   ~mean(. > 0, na.rm = TRUE) * 100)) %>% # % de gente con al menos 1 alelo de riesgo
  pivot_longer(-cluster_clinico, names_to = "SNP", values_to = "Prevalencia")

# Limpiamos los nombres de los SNPs para que no sean tan largos
resumen_genetico$SNP <- gsub(":.*", "", resumen_genetico$SNP)

# Graficamos
ggplot(resumen_genetico, aes(x = cluster_clinico, y = SNP, fill = Prevalencia)) +
  geom_tile(color = "white") +
  scale_fill_gradient(low = "white", high = "#238b45", name = "% Portadores") +
  geom_text(aes(label = paste0(round(Prevalencia, 1), "%")), size = 2.5) +
  theme_minimal() +
  labs(title = "Distribución de SNPs por Cluster Clínico",
       subtitle = "Basado en el modelo de 3 grupos (PAM/Gower)",
       x = "Cluster", y = "Variante Genética (SNP)")
```

```{r}
# Lista de nombres de todos los SNPs en tu dataframe
snps_cols <- colnames(snps_clean)[-1] 

# Función para calcular P-valor rápido
calc_p <- function(snp_name) {
  # Ajustar nombre por si R cambió caracteres especiales
  col_name <- grep(gsub("[:]", ".", snp_name), colnames(df_completo), value = TRUE, fixed = TRUE)
  if(length(col_name) == 0) return(NA)
  
  tab <- table(df_completo$cluster_clinico == 2, df_completo[[col_name]] > 0)
  return(fisher.test(tab)$p.value)
}

# Crear tabla de resultados
resultados_p <- data.frame(
  SNP = snps_cols,
  p_valor = sapply(snps_cols, calc_p)
) %>%
  arrange(p_valor) # Los más significativos arriba

print(resultados_p)
```

## Comparativa

```{r}

sil_integral <- mean(silhouette(res_pam_completo$clustering, dist_gower_completo)[,3])

# Silueta del Modelo Normal (el de síntomas puros)
sil_normal <- mean(silhouette(res_pam_sint$clustering, dist_gower_sint)[,3])

print(paste("Silueta Modelo Integral:", round(sil_integral, 3)))
print(paste("Silueta Modelo Síntomas Puros:", round(sil_normal, 3)))
```

# 3. LCA VALIDACION

## 3.1. Hacer LCAcogiendo de validacion y cambiando nombres

```{r}
#########################################################################
# ANÁLISIS DE VALIDACIÓN - CON NOMBRES DE DISCOVERY (S13)
#########################################################################
names(df)
library(readr)
library(dplyr)
library(tidyr)
library(poLCA)
library(ggplot2)

# 1. CARGA DE DATOS
path_clinica <- "R:/Human_Genotyping-CEGEN/Backup/Personales/Sara/LongCovid/Validacion/bbdd_validacion_unificado_SARA - ORIGINAL.txt"
df_clinica <- read_tsv(path_clinica)
names(df_clinica)
# 2. SELECCIÓN Y RENOMBRADO A NOMBRES "DISCOVERY"
df_equivalente <- df_clinica %>%
  filter(long_covid == 1) %>%
  dplyr::select(
    fiebre_long_s13   = `Fever or low-grade fever`,
    astenia_long_s13  = `Tiredness, unusual fatigue`,
    cefalea_long_s13  = Headache,
    mialgia_long_s13  = `Muscular problems`,
    dolor_articular_long_s13 = joint_problems,
    
    # Agrupados Respiratorios
    disnea_long_s13   = `Respiratory problems`,
    tos_long_s13      = `Respiratory problems`,
    afonia_long_s13    = `Respiratory problems`,
    
    # Agrupados Sensoriales
    anosmia_long_s13  = `Loss of taste or smell`,
    disgeusia_long_s13 = `Loss of taste or smell`,
    
    # Agrupados Digestivos
    diarrea_long_s13  = `Digestive problems`,
    vomitos_long_s13  = `Digestive problems`,
    
    # Agrupados Neurológicos
    niebla_mental_s13 = `Cognitive and neurological problems`,
    insomnio_s13      = `Cognitive and neurological problems`,
    
    # Otros (Dolor de pecho)
    dolor_torax_long_s13 = `Cardiovascular problems`
  ) %>%
  # Tratamos NAs como 0 y pasamos a 1-2 para poLCA
  mutate(across(everything(), ~ replace_na(as.numeric(.), 0) + 1)) 

# 3. DEFINICIÓN DEL MODELO
sintomas_val <- colnames(df_equivalente)
f_val <- as.formula(paste("cbind(", paste(sintomas_val, collapse = ","), ") ~ 1"))
names(df_clinica)
```

## 3.2. Metricas y comparacion

```{r}
# 4. EJECUCIÓN DE MODELOS (Semilla fija para replicabilidad)
set.seed(123) 
lca2_v <- poLCA(f_val, df_equivalente, nclass=2, nrep=10, verbose=FALSE)
lca3_v <- poLCA(f_val, df_equivalente, nclass=3, nrep=10, verbose=FALSE)
lca4_v <- poLCA(f_val, df_equivalente, nclass=4, nrep=10, verbose=FALSE)
lca5_v <- poLCA(f_val, df_equivalente, nclass=5, nrep=10, verbose=FALSE)
# Imprimir BICs
cat("\n--- RESULTADOS BIC VALIDACIÓN ---\n")
cat("BIC 2 clases:", lca2_v$bic, "\n")
cat("BIC 3 clases:", lca3_v$bic, "\n")
cat("BIC 4 clases:", lca4_v$bic, "\n")
cat("BIC 5 clases:", lca5_v$bic, "\n")
# 5. SELECCIÓN DEL MODELO (Ajusta según el BIC que te salga más bajo)
mejor_lca_v <- lca4_v


print(paste("Log-likelihood 2 grupos:", lca2_v$llik))
print(paste("Log-likelihood 3 grupos:", lca3_v$llik))
print(paste("Log-likelihood 4 grupos:", lca4_v$llik))
print(paste("Log-likelihood 5 grupos:", lca5_v$llik))
```

###LRCH1

```{r}
# ==============================================================================
# SCRIPT DE INTEGRACIÓN UNIFICADO Y CORREGIDO: CLÍNICA + GENÉTICA (LRCH1)
# ==============================================================================
library(data.table)
library(ggplot2)
library(dplyr)
library(readr)

# PASO 1: CARGAR BASE DE DATOS CLÍNICA ORIGINAL
path_clinica <- "R:/Human_Genotyping-CEGEN/Backup/Personales/Sara/LongCovid/Validacion/bbdd_validacion_unificado_SARA - ORIGINAL.txt"
df_clinica <- read_tsv(path_clinica)
df_clinica <- df_clinica %>% filter(long_covid == 1)

# PASO 2: INYECTAR LAS CLASES LCA EN EL DF CLÍNICO 
df_clinica$Clase_LCA <- factor(lca4_v$predclass)

# PASO 3: CARGAR LOS GENOTIPOS DE PLINK (LRCH1)
ruta_genotipos <- "R:/Human_Genotyping-CEGEN/Backup/Personales/Sara/LongCovid/EUROPEOS/genotipos_LRCH1.raw" 
df_geno <- fread(ruta_genotipos)

# PASO 4: FUSIONAR CLÍNICA Y GENÉTICA POR EL ID DEL PACIENTE ("IID")
df_analisis <- merge(df_clinica, df_geno, by = "IID")
print(paste("Pacientes acoplados con éxito para el análisis:", nrow(df_analisis)))

# PASO 5: DETECTAR SNPs Y CALCULAR EL GENETIC SCORE AUTOMÁTICO
# Buscamos las columnas que contienen los SNPs de LRCH1 (Cromosoma 13)
columnas_snps <- grep("chr13:", names(df_analisis), value = TRUE)
print(paste("Se han detectado", length(columnas_snps), "SNPs dentro del gen LRCH1."))

# Calculamos el Score Genético sumando los alelos de riesgo por paciente
df_analisis$Score_LRCH1 <- rowSums(df_analisis[, columnas_snps, drop = FALSE], na.rm = TRUE)

# ==============================================================================
# PASO 6: REGRESIÓN ESTADÍSTICA MULTIVARIANTE
# ==============================================================================
# Ajustamos por tus covariables exactas: Clase_LCA, edad_final y sexo.
# Al ser Clase_LCA un factor, R tomará automáticamente la Clase 1 como referencia.

modelo_final <- lm(Score_LRCH1 ~ Clase_LCA + edad_final + sexo, data = df_analisis)
summary(modelo_final)

# ==============================================================================
# PASO 7: GRÁFICO EN ALTA RESOLUCIÓN PARA TU TESIS / PPT
# ==============================================================================
colores_clusters <- c("#2b8cbe", "#fec44f", "#de2d26", "#bec44f") 

grafico_final <- ggplot(df_analisis, aes(x = Clase_LCA, y = Score_LRCH1, fill = Clase_LCA)) +
  geom_boxplot(alpha = 0.6, outlier.shape = NA, width = 0.5) +
  geom_jitter(width = 0.15, alpha = 0.4, color = "black", size = 1.8) +
  theme_minimal(base_size = 14) +
  labs(
    title = "Carga Genética Acumulada en LRCH1 por Clúster Clínico",
    subtitle = paste("Análisis conjunto de", length(columnas_snps), "SNPs (Score Aditivo)"),
    x = "Clúster Clínico (Subfenotipos Semanas 13)",
    y = "Genetic Score (Suma de Alelos de Riesgo)"
  ) +
  scale_fill_manual(values = colores_clusters) +
  theme(
    legend.position = "none",
    panel.grid.minor = element_blank(),
    panel.grid.major.x = element_blank(), # Limpia el fondo para que se vea más ejecutivo
    plot.title = element_text(face = "bold", size = 16),
    axis.text = element_text(color = "black")
  )
table(df_clinica$Clase_LCA)
# Pintar el gráfico final en RStudio
print(grafico_final)
```



## 3.3. Grafico descriptivo

```{r}
# 6. GRÁFICO DE PREDOMINANCIA CON NOMBRES DISCOVERY
perfil_val <- sapply(mejor_lca_v$probs, function(x) x[, 2] * 100) %>%
  as.data.frame() %>%
  mutate(Clase = factor(1:nrow(.))) %>%
  pivot_longer(-Clase, names_to = "Sintoma", values_to = "Prevalencia")

ggplot(perfil_val, aes(x = Clase, y = reorder(Sintoma, Prevalencia), fill = Prevalencia)) +
  geom_tile(color = "white") +
  scale_fill_gradient(low = "white", high = "#E64B35") + # Color coral/rojo discovery
  geom_text(aes(label = paste0(round(Prevalencia, 1), "%")), 
            size = 3.5, fontface = "bold",
            color = ifelse(perfil_val$Prevalencia > 50, "white", "black")) +
  theme_minimal() +
  labs(title = "Validación: Perfil de Síntomas (Nombres Discovery)",
       subtitle = paste("Modelo LCA | N =", nrow(df_equivalente)),
       x = "Clase Latente", 
       y = "Síntoma (Equivalencia s13)",
       fill = "% Probabilidad") +
  theme(axis.text.y = element_text(size = 10))

# 7. GUARDAR RESULTADO

df_casos_val_final <- df_equivalente %>%
  mutate(Clase_LCA_Validacion = mejor_lca_v$predclass)
table(df_casos_val_final$cluster_normal)
table(mejor_lca_v$predclass)
```

## 3.4.Grafico de SNPS

### Sacas los genotipos de los SNPS que te interes

```{r}
#########################################################################
# ANÁLISIS GENÉTICO (SNPs) - COHORTE DE VALIDACIÓN
#########################################################################

# 1. Definir rutas (Asegúrate de que path_lista_snps apunte a tu archivo txt con los 17 rsIDs)
plink_path <- "C:/Users/ssanchezo/Downloads/plink_win64_20250819/plink.exe"
path_genetica_base <- "R:/Human_Genotyping-CEGEN/Backup/Personales/Sara/LongCovid/Genotipo x chromosomas/DiscoveryMasValidacion/DiscoveryMasValidacion_maf_01"

# Leemos el archivo resultante (que ahora es minúsculo y no petará)
df_geno <- read.table("genotipos_extraidos.raw", header = TRUE, check.names = FALSE)
```



```{r}
# 2. LIMPIEZA DE SNPS
# Quitamos columnas técnicas y posibles duplicados (_HET)
snps_clean_val <- df_geno %>%
  dplyr::select(IID, !contains("_HET")) %>%
  dplyr::select(-FID, -PAT, -MAT, -SEX, -PHENOTYPE)

# 3. UNIR CON TU CLASIFICACIÓN LCA DE VALIDACIÓN
df_completo_val <- df_clinica_final %>%
  inner_join(snps_clean_val, by = c("IID" = "IID")) # Ajusta "IID" si en tu tabla es "iid" o "ID"

# 4. PREPARAR RESUMEN PARA EL GRÁFICO
nombres_snps_val <- colnames(snps_clean_val)[-1] 

resumen_genetico_val <- df_completo_val %>%
  group_by(Clase_LCA_Validacion) %>%
  summarise(across(all_of(nombres_snps_val), 
                   ~mean(. > 0, na.rm = TRUE) * 100)) %>% # % de portadores de al menos 1 alelo
  pivot_longer(-Clase_LCA_Validacion, names_to = "SNP", values_to = "Prevalencia")

# Limpiar nombres de SNPs para el eje Y (quitar sufijos de alelos)
resumen_genetico_val$SNP <- gsub(":.*|_.*", "", resumen_genetico_val$SNP)

# 5. GRAFICAR HEATMAP GENÉTICO
ggplot(resumen_genetico_val, aes(x = factor(Clase_LCA_Validacion), y = SNP, fill = Prevalencia)) +
  geom_tile(color = "white") +
  scale_fill_gradient(low = "white", high = "#238b45", name = "% Portadores") +
  geom_text(aes(label = paste0(round(Prevalencia, 1), "%")), size = 3) +
  theme_minimal() +
  labs(title = "Distribución Genética: Cohorte de Validación",
       subtitle = "Frecuencia de alelos de riesgo por Fenotipo LCA",
       x = "Fenotipo (Clase LCA)", y = "Variante Genética (SNP)")

#########################################################################
# 6. CÁLCULO DE P-VALORES (TEST DE ASOCIACIÓN POR CLASE)
#########################################################################

# Función para calcular P-valor comparando una clase contra el resto
clase_interes <- 3 

resultados_p_val <- data.frame(SNP = nombres_snps_val) %>%
  rowwise() %>%
  mutate(p_valor = {
    # Tabla de contingencia: Pertenece a la clase (SÍ/NO) vs Tiene el alelo (SÍ/NO)
    tab <- table(df_completo_val$Clase_LCA_Validacion == clase_interes, 
                 df_completo_val[[SNP]] > 0)
    
    # Si la tabla no es 2x2 (porque nadie tiene el SNP), devolvemos NA
    if(all(dim(tab) == c(2,2))) fisher.test(tab)$p.value else NA
  }) %>%
  arrange(p_valor)

# Mostrar los SNPs más significativos para esa clase
print("SNPs más asociados a la clase de interés:")
print(head(resultados_p_val, 10))
```


## 3.4.GRAFICO SNPS (3)
```{r}
#########################################################################
# AÑADIDO: CONEXIÓN GENÉTICA - VALIDACIÓN DE LOS 3 SNPs
#########################################################################
library(data.table)

# 1. RECUPERAR LOS IDs CLÍNICOS QUE SE HABÍAN PERDIDO
df_clinica_con_id <- df_clinica %>%
  filter(long_covid == 1) %>%
  mutate(Clase_LCA_Validacion = mejor_lca_v$predclass) %>%
  dplyr::select(IID, Clase_LCA_Validacion) # Asegúrate de que en tu archivo original se llama 'IID' (si es minúscula cambia a iid)

# Limpieza rápida de espacios en blanco en el ID clínico
df_clinica_con_id$IID <- trimws(as.character(df_clinica_con_id$IID))


# 2. CARGAR LA GENÉTICA DE LOS 3 SNPs (Archivo generado previamente por PLINK)
path_genetica_val <- "R:/Human_Genotyping-CEGEN/Backup/Personales/Sara/LongCovid/EUROPEOS/MEGANALISIS/genotipo_3_snps_genes.raw"

if(!file.exists(path_genetica_val)){
  stop("¡Atención! No se encuentra el archivo .raw de los 3 SNPs. Asegúrate de haber ejecutado el comando de PLINK primero.")
}

df_geno_val <- as.data.frame(fread(path_genetica_val))
df_geno_val$IID <- trimws(as.character(df_geno_val$IID))

# Limpiamos columnas técnicas del archivo genético para quedarnos solo con IID y los SNPs
snps_clean_val <- df_geno_val %>%
  dplyr::select(IID, !contains("_HET")) %>%
  dplyr::select(-any_of(c("FID", "PAT", "MAT", "SEX", "PHENOTYPE")))


# 3. UNIR CLÍNICA Y GENÉTICA
df_completo_val <- df_clinica_con_id %>%
  inner_join(snps_clean_val, by = "IID")

# Extraemos los nombres reales de las columnas de los SNPs
nombres_snps_val <- setdiff(colnames(snps_clean_val), "IID")


# 4. CALCULAR TAMAÑO MUESTRAL (N) REAL DE CADA CLÚSTER CRUZADO
tabla_conteos_val <- df_completo_val %>%
  group_by(Clase_LCA_Validacion) %>%
  summarise(N_Grupo = n(), .groups = "drop")

print("--- COMPROBACIÓN DE PACIENTES POR CLÚSTER CON GENÉTICA (VALIDACIÓN) ---")
print(tabla_conteos_val)
print("----------------------------------------------------------------------")


# 5. PREPARAR LOS DATOS PARA EL HEATMAP
resumen_genetico_val <- df_completo_val %>%
  group_by(Clase_LCA_Validacion) %>%
  summarise(across(all_of(nombres_snps_val), 
                   ~mean(. > 0, na.rm = TRUE) * 100), .groups = "drop") %>% 
  pivot_longer(-Clase_LCA_Validacion, names_to = "SNP_Raw", values_to = "Prevalencia") %>%
  left_join(tabla_conteos_val, by = "Clase_LCA_Validacion")


# 6. LIMPIEZA DE ETIQUETAS (Cambiar puntos por dos puntos e inyectar la N)
resumen_genetico_val <- resumen_genetico_val %>%
  mutate(
    # Quitamos el alelo contado al final (_G, _T...) y devolvemos los dos puntos (:) estéticos
    SNP_Clean = sub("_[^_]+$", "", SNP_Raw),
    SNP_Clean = gsub("\\.", ":", SNP_Clean),
    
    # Asignamos los mismos nombres que en Discovery para ver si replican bien
    Clase_Base = case_when(
      Clase_LCA_Validacion == 1 ~ "1: LEVE",
      Clase_LCA_Validacion == 2 ~ "2: SENSO",
      Clase_LCA_Validacion == 3 ~ "3: ASTE-MENT",
      Clase_LCA_Validacion == 4 ~ "4: DOL-RESP",
      TRUE ~ paste("Clase", Clase_LCA_Validacion)
    ),
    
    # Generamos la etiqueta con salto de línea dinámico
    Clase_Label_Con_N = paste0(Clase_Base, "\n(N = ", N_Grupo, ")")
  )


ggplot(resumen_genetico_val, aes(x = Clase_Label_Con_N, y = SNP_Clean, fill = Prevalencia)) +
  geom_tile(color = "white", lwd = 0.5) +
  scale_fill_gradient(low = "#F7FCF5", high = "#1e6b33", name = "% Portadores") +
  geom_text(aes(label = sprintf("%.1f%%", Prevalencia)), size = 3.5, fontface = "bold") +
  theme_minimal(base_size = 12) +
  labs(
    title = "Distribución Genética: Cohorte de Validación",
    subtitle = "Frecuencia de alelos de riesgo por Fenotipo LCA",
    x = "Fenotipos Clínicos de Long Covid (LCA)", 
    y = "Variante Genética (SNP)"
  ) +
  theme(
    axis.text.x = element_text(angle = 0, hjust = 0.5, face = "bold", color = "black"),
    axis.text.y = element_text(family = "mono", face = "bold", size = 10),
    panel.grid = element_blank(),
    plot.title = element_text(face = "bold", hjust = 0.5),
    plot.subtitle = element_text(hjust = 0.5, color = "grey40")
  )


# 8. CÁLCULO DE P-VALORES (TEST DE FISHER POR CLASE)
clase_interes <- 3 

resultados_p_val <- data.frame(SNP_Raw = nombres_snps_val) %>%
  rowwise() %>%
  mutate(p_valor = {
    tab <- table(df_completo_val$Clase_LCA_Validacion == clase_interes, 
                 df_completo_val[[SNP_Raw]] > 0)
    
    if(all(dim(tab) == c(2,2))) fisher.test(tab)$p.value else NA
  }) %>%
  ungroup() %>%
  mutate(SNP_Clean = sub("_[^_]+$", "", SNP_Raw),
         SNP_Clean = gsub("\\.", ":", SNP_Clean)) %>%
  dplyr::select(SNP = SNP_Clean, p_valor) %>%
  arrange(p_valor)

cat("\n")
print(paste("--- ASOCIACIÓN DE SNPs CON LA CLASE DE INTERÉS (Clase", clase_interes, ") EN VALIDACIÓN ---"))
print(resultados_p_val)
```



## 3.5.Grafico del video lineas

```{r}
#########################################################################
# GRÁFICO DE PERFILES - MODELO DE VALIDACIÓN (lca4_v)
#########################################################################

# 1. Extraer las probabilidades del modelo de validación
# Seleccionamos la columna 2 (probabilidad de presencia del síntoma)
probs_val <- sapply(lca4_v$probs, function(x) x[, 2]) 

# 2. Convertir a formato largo para ggplot
df_plot_val <- as.data.frame(probs_val) %>%
  mutate(Clase = factor(1:nrow(.))) %>%
  pivot_longer(-Clase, names_to = "Sintoma", values_to = "Probabilidad")

# 3. Limpiar nombres de los síntomas (quitar sufijos para que se vea profesional)
df_plot_val$Sintoma <- gsub("_long_s13|_s13", "", df_plot_val$Sintoma)
df_plot_val$Sintoma <- gsub("_", " ", df_plot_val$Sintoma)

# 4. Calcular los porcentajes de cada clase en la Validación
proporciones_v <- round(lca4_v$P * 100, 1)
etiquetas_v <- paste0("Clase ", 1:4, " (", proporciones_v, "%)")
names(etiquetas_v) <- 1:4

# 5. Generar el gráfico
ggplot(df_plot_val, aes(x = Sintoma, y = Probabilidad, group = Clase, color = Clase)) +
  geom_line(size = 1.1) +
  geom_point(size = 2.5) +
  scale_y_continuous(limits = c(0, 1), breaks = seq(0, 1, 0.1)) +
  scale_color_discrete(labels = etiquetas_v) +
  theme_minimal() +
  labs(title = "Subphenotypes in Validation Cohort",
       x = "Symptoms",
       y = "Probability",
       color = "Subphenotypes") +
  theme(axis.text.x = element_text(angle = 45, hjust = 1, face = "bold"),
        legend.position = "bottom",
        panel.grid.minor = element_blank())
```


#4.cOMPARACION lca VS Clustering
```{r}

library(cluster)
library(poLCA)

# --- COMPARACIÓN DE CALIDAD DE CLASIFICACIÓN ---

# 1. Silhouette para el Clustering original (PAM)
sil_pam <- cluster::silhouette(res_pam_sint$clustering, dist_gower_sint)
avg_sil_pam <- mean(sil_pam[, 3])

# 2. Silhouette para el LCA (usando la misma métrica de distancia para comparar)
# Extraemos las clases predichas del objeto lca4
lca_clusters <- lca4$predclass
sil_lca <- cluster::silhouette(lca_clusters, dist_gower_sint)
avg_sil_lca <- mean(sil_lca[, 3])

# 3 Entropía relativa
# Mide qué tan "seguro" está el modelo de que un paciente es de una clase y no de otra
entropy_lca <- function(p) {
  n <- nrow(p)
  k <- ncol(p)
  # Evitamos log(0) sumando un valor ínfimo (1e-10)
  e <- 1 + (sum(p * log(p + 1e-10)) / (n * log(k)))
  return(e)
}
certeza_lca <- entropy_lca(lca4$posterior)

# --- RESULTADOS ---
cat("\n--- Comparación Metodológica ---\n")
print(paste("Promedio Silueta PAM:", round(avg_sil_pam, 3)))
print(paste("Promedio Silueta LCA:", round(avg_sil_lca, 3)))
print(paste("Entropía (Certeza) LCA:", round(certeza_lca, 3)))

# 4. Tabla de concordancia mejorada
# Para ver cuántos pacientes "coinciden" entre ambos métodos
table(PAM = res_pam_sint$clustering, LCA = lca4$predclass)
```


#5.Creacion de discovery con casos

```{r}
# 1. Asignamos primero la clase general 
df_cases$clase_lca <- lca4$predclass

# 2. Creamos las 4 columnas específicas para GWAS (Codificación 1=Control, 2=Caso)
df_cases <- df_cases %>%
  mutate(
    clust1_senso       = ifelse(clase_lca == 1, 2, 1),
    clus2_astenia      = ifelse(clase_lca == 2, 2, 1),
    clus3_recupe       = ifelse(clase_lca == 3, 2, 1),
    clus4_musculoresp  = ifelse(clase_lca == 4, 2, 1)
  )

# 3. Definimos la ruta y el nombre del archivo
ruta_salida <- "R:/Human_Genotyping-CEGEN/Backup/Personales/Sara/LongCovid/EUROPEOS/CLUSTERING/fenotipos_lca_gwas.txt"


write.table(df_cases, 
            file = ruta_salida, 
            sep = "\t", 
            quote = FALSE, 
            row.names = FALSE, 
            col.names = TRUE)

print(paste("Archivo guardado con éxito en:", ruta_salida))
table(df_cases$clust1_senso)
```

#Creacion de discovery con CONTROLES y cluster 1

```{r}
# 1. Definir quiénes son los casos del Clúster 1
# Asumiendo que df_cases son tus 512 pacientes con Long COVID
df_cases$clase_lca <- lca4$predclass
ids_cluster1 <- df_cases %>% 
  filter(clase_lca == 1) %>% 
  pull(IID) 

# 2. Crear la nueva base de datos para el GWAS

bbdd_gwas_c1_vs_controles <- df_discovery %>%
  mutate(pheno_c1_vs_ctrl = case_when(
    IID %in% ids_cluster1 ~ 2,        # Caso: Es del Clúster 1
    covid_persistente == 0 ~ 1,      # Control: No tiene Long COVID (ajusta el nombre de la col si varía)
    TRUE ~ NA_real_                  # El resto (otros clústeres) se ponen como NA para que PLINK los ignore
  )) %>%
  # Nos quedamos solo con los que no son NA (Casos C1 y Controles puros)
  filter(!is.na(pheno_c1_vs_ctrl))

# 3. Guardar el nuevo archivo de fenotipos
ruta_fenos_c1 <- "R:/Human_Genotyping-CEGEN/Backup/Personales/Sara/LongCovid/EUROPEOS/CLUSTERING/fenos_C1_vs_CONTROLES.txt"

# Seleccionamos FID, IID y el nuevo fenotipo
write.table(bbdd_gwas_c1_vs_controles, 
            file = ruta_fenos_c1, 
            sep = "\t", 
            quote = FALSE, 
            row.names = FALSE)

# 4. Lanzar el GWAS en PLINK (ajustando el output)
output_c1_ctrl <- "R:/Human_Genotyping-CEGEN/Backup/Personales/Sara/LongCovid/EUROPEOS/CLUSTERING/GWAS_C1_vs_CONTROLES"

comando_plink_c1 <- paste(
  shQuote(plink_exe),
  "--bfile", shQuote(bfile_path),
  "--pheno", shQuote(ruta_fenos_c1),
  "--pheno-name pheno_c1_vs_ctrl",
  "--covar", shQuote(covar_file),
  "--covar-name sexo,edad_final,edad_sq,BATCH.y,sexo_edad",
  "--logistic hide-covar",
  "--ci 0.95",
  "--allow-no-sex",
  "--missing-var-code NA",
  "--out", shQuote(output_c1_ctrl)
)

system(comando_plink_c1)
```

# 6.GWAS DISCOVERY

## 6.1. Clus1

### CASOS

```{r}
# 1. Definir la ruta del ejecutable de PLINK
plink_exe <- "C:/Users/ssanchezo/Downloads/plink_win64_20250819/plink.exe"

# 2. Definir rutas de archivos (Uso barras / para evitar problemas en R)
bfile_path  <- "R:/Human_Genotyping-CEGEN/Backup/Personales/Sara/LongCovid/Genotipo x chromosomas/Full/qc_geno_0.05"
pheno_file  <- "R:/Human_Genotyping-CEGEN/Backup/Personales/Sara/LongCovid/EUROPEOS/CLUSTERING/fenotipos_lca_gwas.txt"
covar_file  <- "R:/Human_Genotyping-CEGEN/Backup/Personales/Sara/LongCovid/EUROPEOS/CLUSTERING/fenotipos_lca_gwas.txt"
output_path <- "R:/Human_Genotyping-CEGEN/Backup/Personales/Sara/LongCovid/EUROPEOS/CLUSTERING/GWAS_disc_CLUS1sensorial_VS_CASOS"

datos<-read.table(covar_file)
table(datos$clust1_senso)

# 3. Construir el comando de PLINK
# Nota: --1 indica que 0/1 se trate como control/caso, pero como hemos usado 1/2, PLINK lo reconoce por defecto.
# Usamos --pheno-name clust1_senso para decirle exactamente qué columna del archivo nuevo atacar.
comando_plink <- paste(
  shQuote(plink_exe),
  "--bfile", shQuote(bfile_path),
  "--pheno", shQuote(pheno_file),
  "--pheno-name clust1_senso",   # <--- PLINK DEBE BUSCAR ESTO
  "--covar", shQuote(covar_file),
  "--covar-name sexo,edad_final,edad_sq,BATCH.y,sexo_edad",
  "--logistic hide-covar",
  "--ci 0.95",
  "--allow-no-sex",
  "--missing-var-code NA",
  "--out", shQuote(output_path)
)
system(comando_plink)
```

```{r}
library(data.table)

# Leemos el archivo de resultados
ruta_logistic <- "R:/Human_Genotyping-CEGEN/Backup/Personales/Sara/LongCovid/EUROPEOS/CLUSTERING/GWAS_disc_CLUS1sensorial_VS_CASOS.assoc.logistic"


# Usamos col_types para evitar avisos y asegurar que lea bien
gwas_raw <- read_table(ruta_logistic)

# 2. Filtrar y formatear
top_snps <- gwas_raw %>%
  # MUY IMPORTANTE: PLINK guarda las covariables aquí. 
  # Filtramos para quedarnos solo con el efecto del SNP (ADD)
  filter(TEST == "ADD") %>% 
  filter(!is.na(P)) %>%
  mutate(
    IC_95 = paste0("(", round(L95, 3), "-", round(U95, 3), ")"),
    OR = round(OR, 3)
  ) %>%
  dplyr::select(CHR, SNP, BP, A1, OR, IC_95, STAT, P) %>%
  arrange(P)

# 3. Ver resultados sugerentes (P < 1e-5)
p_sug <- 1e-5
resumen_top <- top_snps %>% filter(P < p_sug)

print(paste("Se han encontrado", nrow(resumen_top), "SNPs con P < 1e-5"))
print(head(resumen_top, 20))

resumen_top
```

Top SNPs

```{r}
library(dplyr)
library(readr)

# 1. Leer los datos (ajustado a tu estructura detectada)
ruta_resultados <- "R:/Human_Genotyping-CEGEN/Backup/Personales/Sara/LongCovid/EUROPEOS/CLUSTERING/GWAS_disc_CLUS1sensorial_VS_CASOS/GWAS_disc_CLUS1sensorial_VS_CASOS.assoc.logistic"

# Usamos col_types para evitar avisos y asegurar que lea bien
gwas_raw <- read_table(ruta_resultados)

# 2. Filtrar y formatear
top_snps <- gwas_raw %>%
  # MUY IMPORTANTE: PLINK guarda las covariables aquí. 
  # Filtramos para quedarnos solo con el efecto del SNP (ADD)
  filter(TEST == "ADD") %>% 
  filter(!is.na(P)) %>%
  mutate(
    IC_95 = paste0("(", round(L95, 3), "-", round(U95, 3), ")"),
    OR = round(OR, 3)
  ) %>%
  dplyr::select(CHR, SNP, BP, A1, OR, IC_95, STAT, P) %>%
  arrange(P)

# 3. Ver resultados sugerentes (P < 1e-5)
p_sug <- 1e-5
resumen_top <- top_snps %>% filter(P < p_sug)

print(paste("Se han encontrado", nrow(resumen_top), "SNPs con P < 1e-5"))
print(head(resumen_top, 20))
resumen_top

```

### CONTROLES

```{r}
# 1. Definir la ruta del ejecutable de PLINK
plink_exe <- "C:/Users/ssanchezo/Downloads/plink_win64_20250819/plink.exe"

# 2. Definir rutas de archivos (Uso barras / para evitar problemas en R)
bfile_path  <- "R:/Human_Genotyping-CEGEN/Backup/Personales/Sara/LongCovid/Genotipo x chromosomas/Full/qc_geno_0.05"
pheno_file  <- "R:/Human_Genotyping-CEGEN/Backup/Personales/Sara/LongCovid/EUROPEOS/CLUSTERING/fenos_C1_vs_CONTROLES.txt"
covar_file  <- "R:/Human_Genotyping-CEGEN/Backup/Personales/Sara/LongCovid/EUROPEOS/CLUSTERING/fenos_C1_vs_CONTROLES.txt"
output_path <- "R:/Human_Genotyping-CEGEN/Backup/Personales/Sara/LongCovid/EUROPEOS/CLUSTERING/GWAS_disc_CLUS1sensorial_VS_CONTROLES"

# 3. Construir el comando de PLINK
# Nota: --1 indica que 0/1 se trate como control/caso, pero como hemos usado 1/2, PLINK lo reconoce por defecto.
# Usamos --pheno-name clust1_senso para decirle exactamente qué columna del archivo nuevo atacar.
comando_plink <- paste(
  shQuote(plink_exe),
  "--bfile", shQuote(bfile_path),
  "--pheno", shQuote(pheno_file),
  "--pheno-name pheno_c1_vs_ctrl",
  "--covar", shQuote(covar_file),
  "--covar-name sexo,edad_final,edad_sq,BATCH.y,sexo_edad",
  "--logistic hide-covar",
  "--ci 0.95",
  "--allow-no-sex",
  "--missing-var-code NA",
  "--out", shQuote(output_path)
)

# 4. Ejecutar PLINK
system(comando_plink)
```

Top SNps

```{r,warning=FALSE}
ruta_resultados2 <- "R:/Human_Genotyping-CEGEN/Backup/Personales/Sara/LongCovid/EUROPEOS/CLUSTERING/GWAS_disc_CLUS1sensorial_VS_CONTROLES.assoc.logistic"

# Usamos col_types para evitar avisos y asegurar que lea bien
gwas_raw2 <- read_table(ruta_resultados2)

# 2. Filtrar y formatear
top_snps2 <- gwas_raw2 %>%
  # MUY IMPORTANTE: PLINK guarda las covariables aquí. 
  # Filtramos para quedarnos solo con el efecto del SNP (ADD)
  filter(TEST == "ADD") %>% 
  filter(!is.na(P)) %>%
  mutate(
    IC_95 = paste0("(", round(L95, 3), "-", round(U95, 3), ")"),
    OR = round(OR, 3)
  ) %>%
  dplyr::select(CHR, SNP, BP, A1, OR, IC_95, STAT, P) %>%
  arrange(P)

# 3. Ver resultados sugerentes (P < 1e-5)
p_sug <- 1e-5
resumen_top2 <- top_snps2 %>% filter(P < p_sug)

print(paste("Se han encontrado", nrow(resumen_top2), "SNPs con P < 1e-5"))
print(head(resumen_top, 20))

resumen_top
```


## 6.2. Cluster 1 VS CLuster 3

Generar bbdd solo con cluster 1 como controles y cluster 4 como casos
```{r}
# 1. Asignar clases predichas
df_cases$Cluster_Asignado <- lca4$predclass

table(df_cases$Cluster_Asignado)

library(dplyr)

# 2. Filtrar solo las clases de interés y crear la variable binaria
datos_gwas <- df_cases %>%
  dplyr::filter(Cluster_Asignado %in% c(1, 4)) %>%
  dplyr::mutate(extremo = dplyr::if_else(Cluster_Asignado == 4, 1, 0))

# 3. CREAR Y ORDENAR LAS COLUMNAS FID E IID EN LAS DOS PRIMERAS POSICIONES
df_gwas_final <- datos_gwas %>%
  # Si solo tienes la columna IID, creamos FID duplicando su valor
  dplyr::mutate(FID = IID) %>% 
  # Forzamos que las dos primeras columnas sean FID e IID estrictamente
  dplyr::select(FID, IID, extremo, everything())

# 4. Comprobaciones de seguridad
names(df_gwas_final) # Verás que las primeras tres son: "FID" "IID" "extremo"
table(df_gwas_final$extremo)

# 5. Definir la ruta de salida
ruta_salida <- "R:\\Human_Genotyping-CEGEN\\Backup\\Personales\\Sara\\LongCovid\\EUROPEOS\\CLUSTERING\\fenos_C1_vs_C4.txt"

# 6. Guardar el archivo listo para PLINK
write.table(df_gwas_final, 
            file = ruta_salida, 
            row.names = FALSE, 
            col.names = TRUE, 
            quote = FALSE, 
            sep = "\t")

print("¡Archivo 'fenos_C1_vs_C4.txt' generado con éxito con el formato FID e IID requerido!")
```



### Discovery 

```{r}
library(dplyr)
library(readr)

# 1. Definir la ruta del archivo de resultados generado por PLINK
ruta_resultados <- "R:\\Human_Genotyping-CEGEN\\Backup\\Personales\\Sara\\LongCovid\\EUROPEOS\\CLUSTERING\\GWAS_disc_CLUS1_VS_C4.assoc.logistic"

# 2. Leer el archivo de resultados
resultados_gwas <- read_table(ruta_resultados)

# 3. Filtrar y limpiar los resultados
top_20_snps <- resultados_gwas %>%
  dplyr::filter(TEST == "ADD") %>%
  # Ordenar de menor a mayor p-valor (los más significativos primero)
  dplyr::arrange(P) %>%
  # Seleccionar las primeras 20 filas
  dplyr::slice_head(n = 20)

top_20_snps



#ruta_top20 <- "R:\\Human_Genotyping-CEGEN\\Backup\\Personales\\Sara\\LongCovid\\EUROPEOS\\CLUSTERING\\top_20_GWAS_C1_vs_C4.csv"
#write.csv(top_20_snps, file = ruta_top20, row.names = FALSE)
```



### Validación 

```{r}
library(dplyr)

# 1. Recuperamos únicamente las columnas de identificación y las covariables 
# que utilizaremos en PLINK, filtrando por la misma condición (long_covid == 1)
df_identificadores <- df_clinica %>%
  dplyr::filter(long_covid == 1) %>%
  dplyr::select(FID, IID, sexo, edad_final, edad_sexo) 
  # Nota: si necesitas más covariables (ej: "edad2"), añádelas en el select anterior

# 2. Añadimos la asignación de clusters al dataframe de identificadores
df_identificadores$Cluster_Asignado <- mejor_lca_v$predclass

# 3. Filtrar los extremos (Clase 1 vs Clase 4) y crear la variable 'extremo'
df_val_gwas_final <- df_identificadores %>%
  dplyr::filter(Cluster_Asignado %in% c(1, 4)) %>%
  dplyr::mutate(extremo = dplyr::if_else(Cluster_Asignado == 4, 1, 0)) %>%
  # Asegurar el orden estricto inicial requerido por PLINK: FID, IID, extremo
  dplyr::select(FID, IID, extremo, everything())

# 4. Comprobaciones de control por consola
cat("\n--- Distribución de los extremos en Validación ---\n")
print(table(df_val_gwas_final$extremo))

# 5. Definir la ruta de salida para la validación
ruta_salida_val <- "R:\\Human_Genotyping-CEGEN\\Backup\\Personales\\Sara\\LongCovid\\EUROPEOS\\CLUSTERING\\fenos_val_C1_vs_C4.txt"

# 6. Exportar el archivo plano delimitado por tabulaciones
write.table(df_val_gwas_final, 
            file = ruta_salida_val, 
            row.names = FALSE, 
            col.names = TRUE, 
            quote = FALSE, 
            sep = "\t")

print("¡Archivo de fenotipos para validación generado con éxito!")
```

```{r}
library(dplyr)
library(readr)

# 1. Ruta del archivo de resultados de la validación
ruta_resultados_val <- "R:\\Human_Genotyping-CEGEN\\Backup\\Personales\\Sara\\LongCovid\\EUROPEOS\\CLUSTERING\\GWAS_val_CLUS1_VS_C4.assoc.logistic"

# 2. Leer los resultados generados por PLINK
resultados_val_gwas <- read_table(ruta_resultados_val)

# 3. Filtrar por el test aditivo del SNP y ordenar por significancia
top_20_val_snps <- resultados_val_gwas %>%
  # Nos quedamos con el efecto neto del alelo aditivo, obviando las líneas de covariables
  dplyr::filter(TEST == "ADD") %>%
  # Ordenar de menor a mayor p-valor (menor número = más significativo)
  dplyr::arrange(P) %>%
  # Extraer las primeras 20 filas
  dplyr::slice_head(n = 20)

# 4. Mostrar en pantalla el top 20 de validación
View(top_20_val_snps)

# 5. Guardar la tabla resumen en formato CSV
#ruta_csv_top20_val <- "R:\\Human_Genotyping-CEGEN\\Backup\\Personales\\Sara\\LongCovid\\EUROPEOS\\CLUSTERING\\top_20_GWAS_val_C1_vs_C4.csv"
#write.csv(top_20_val_snps, file = ruta_csv_top20_val, row.names = FALSE)

```


## Comparacion validacion y discovery
```{r}
library(dplyr)

# Ventana de exclusión física: 25,000 kb = 25 Mb
ventana_pb <- 25000000

# ==============================================================================
# 1. TOP 15 DE DISCOVERY (Asegurando que elija el mejor P-valor de la región)
# ==============================================================================
top15_disc_puro <- gwas_disc_completo %>%
  dplyr::filter(CHR != 22) %>%
  # ¡CRUCIAL!: Ordenamos primero por P-valor (los mejores arriba)
  dplyr::arrange(P) %>%
  # Agrupamos por cromosoma
  dplyr::group_by(CHR) %>%
  # Truco estadístico: nos quedamos con el mejor SNP y filtramos los que estén 
  # en una ventana de 25Mb alrededor de él usando la función 'abs' (absoluto)
  dplyr::filter(row_number() == 1 | all(abs(BP - BP[1]) > ventana_pb)) %>%
  dplyr::ungroup() %>%
  # Asegurar que tras la limpieza nos quedamos con los 15 mejores líderes absolutos
  dplyr::arrange(P) %>%
  dplyr::slice_head(n = 15) %>%
  dplyr::select(CHR, SNP, BP, A1, OR_Disc = OR, P_Disc = P, L95_Disc = L95, U95_Disc = U95) %>%
  dplyr::inner_join(
    gwas_val_completo %>% dplyr::select(SNP, A1_Val = A1, OR_Val = OR, P_Val = P, L95_Val = L95, U95_Val = U95),
    by = "SNP"
  ) %>%
  dplyr::mutate(Origen_Top = "Discovery")

# ==============================================================================
# 2. TOP 15 DE VALIDACIÓN (Asegurando que elija el mejor P-valor de la región)
# ==============================================================================
top15_val_puro <- gwas_val_completo %>%
  dplyr::filter(CHR != 22) %>%
  # ¡CRUCIAL!: Ordenamos primero por P-valor en Validación
  dplyr::arrange(P) %>%
  dplyr::group_by(CHR) %>%
  dplyr::filter(row_number() == 1 | all(abs(BP - BP[1]) > ventana_pb)) %>%
  dplyr::ungroup() %>%
  dplyr::arrange(P) %>%
  dplyr::slice_head(n = 15) %>%
  dplyr::select(CHR, SNP, BP, A1_Val = A1, OR_Val = OR, P_Val = P, L95_Val = L95, U95_Val = U95) %>%
  dplyr::inner_join(
    gwas_disc_completo %>% dplyr::select(SNP, A1, OR_Disc = OR, P_Disc = P, L95_Disc = L95, U95_Disc = U95),
    by = "SNP"
  ) %>%
  dplyr::mutate(Origen_Top = "Validacion")

# ==============================================================================
# 3. UNIFICAR EN UNA SOLA TABLA ESPEJO
# ==============================================================================
tabla_gwas_unificada_pura <- dplyr::bind_rows(top15_disc_puro, top15_val_puro) %>%
  dplyr::select(Origen_Top, CHR, SNP, BP, A1, A1_Val,
                OR_Disc, P_Disc, L95_Disc, U95_Disc,
                OR_Val, P_Val, L95_Val, U95_Val) %>%
  dplyr::mutate(Alerta_Alelo = dplyr::if_else(A1 != A1_Val, "Revisar (Invertido)", "OK"))

# ==============================================================================
# 4. GUARDAR Y REVISAR
# ==============================================================================
print(table(tabla_gwas_unificada_pura$Origen_Top))

tabla_gwas_unificada_pura

#write.csv(tabla_gwas_unificada_pura, 
     #     file = "R:\\Human_Genotyping-CEGEN\\Backup\\Personales\\Sara\\LongCovid\\EUROPEOS\\CLUSTERING\\TABLA_CONJUNTA_TOP15_CORREGIDA.csv", 
     #     row.names = FALSE)
```

```{r}
library(dplyr)

# ==============================================================================
# 1. FILTRAR Y CRUZAR SNPs CON P < 1e-4 EN AMBAS COHORTES
# ==============================================================================

# Definimos el umbral matemático (10^-4 = 0.0001)
umbral_p <- 1e-3

snps_compartidos <- gwas_disc_completo %>%
  # Filtrar SNPs significativos en Discovery
  dplyr::filter(P < umbral_p) %>%
  # Seleccionar columnas clave de Discovery
  dplyr::select(CHR, SNP, BP, A1, 
                OR_Disc = OR, P_Disc = P, L95_Disc = L95, U95_Disc = U95) %>%
  # Cruzar con Validación
  dplyr::inner_join(
    gwas_val_completo %>% 
      dplyr::filter(P < umbral_p) %>% # Filtrar también significativos en Validación
      dplyr::select(SNP, A1_Val = A1, OR_Val = OR, P_Val = P, L95_Val = L95, U95_Val = U95),
    by = "SNP"
  ) %>%
  # Ordenar el resultado por los más potentes en Discovery
  dplyr::arrange(P_Disc) %>%
  # Control de consistencia del alelo de referencia
  dplyr::mutate(Alerta_Alelo = dplyr::if_else(A1 != A1_Val, "Revisar (Alelo invertido)", "OK"))


# ==============================================================================
# 2. MOSTRAR RESULTADOS Y GUARDAR
# ==============================================================================

cat("\n--- Número de SNPs que replican con P < 1e-4 en ambas cohortes ---\n")
print(nrow(snps_compartidos))

# Ver la tabla en la consola
print(snps_compartidos)

ruta_salida_compartidos <- "R:\\Human_Genotyping-CEGEN\\Backup\\Personales\\Sara\\LongCovid\\EUROPEOS\\CLUSTERING\\SNPs_compartidos_P_menor_1e4.csv"
#write.csv(snps_compartidos, file = ruta_salida_compartidos, row.names = FALSE)

print("¡Tabla de SNPs compartidos guardada con éxito!")
```



