---
title: "Exploracion_EUR"
author: "sara sanchez"
date: "2026-04-16"
output: html_document
---

```{r setup, include=FALSE}
knitr::opts_chunk$set(echo = TRUE)
```


```{r}
library(janitor)
library(dplyr)
library(readxl)
library(FactoMineR)
library(factoextra)
library(ggplot2)
library(ggrepel) 
library(tidyverse)
library(gtsummary)
```



# 1. Lectura inicial

## 1.1.Filtro EUROPEOS
```{r}
ruta <- "R:/Human_Genotyping-CEGEN/Backup/Personales/Sara/LongCovid/Trabajo Courtney/covars.xlsx"
datos <- read_excel(path=ruta, sheet = "20230330_data_lbl_tab_ordenado")
dim(datos)      # filas x columnas
nrow(datos)

datos <- datos[datos$EUR == 1, ]
NROW(datos)
datos <- datos %>% 
  clean_names()
names(datos)
```

2777 TOTALES
1566 EUROPEOS

## 1.2. Filtro genotipado
Ver los que tenemos genotipados:

```{r}

# 1. Leer el archivo (especificamos que no tiene encabezado)
fam_ids <- read_table("R:/Human_Genotyping-CEGEN/Backup/Personales/Sara/LongCovid/Genotipo x chromosomas/Full/qc_geno_0.05.fam", 
                      col_names = FALSE)


datos <- datos %>%
  filter(iid%in% fam_ids$X1)
nrow(datos)
```

1491 EUROPEOS Y GENOTIPADOS

## 1.3.Filtro NA en variables clave
Elimino los que tengan NA en sexo, edad, covid_persistente u hospitalizacion
```{r}
# 1. Definimos las columnas a limpiar
cols_interes <- c("sexo", "edad_final", "covid_persistente", "hospitalizacion")

# 2. Convertimos los -9 a NA solo en esas columnas
for(col in cols_interes) {
  datos[[col]][datos[[col]] == -9] <- NA
}

# 3. Nos quedamos solo con las filas que no tienen NA en esas columnas
datos_sin_NA <- datos[complete.cases(datos[, cols_interes]), ]

datos<-datos_sin_NA
nrow(datos)
```
1344 EUR, GEOTIPADOS, y completos


# 2. Variables

## 2.1.Frec de comrbilidades TODAS
```{r}
library(dplyr)
library(tidyr)

# 1. Aseguramos que todos los -9 sean NA en todo el dataframe
datos[datos == -9] <- NA

# 2. Lista de variables (asegúrate de que coincidan con tus nombres de columna)
todas_comorb <- c(
  "hipertension_arterial", "hipercolesterolemia", "diabetes", "obesidad",
  "cardiopatia_isquemica", "insuficiencia_cardiaca", "aritmia_cardiaca",
  "vasculopatia_periferica", "enfermedad_cerebrovascular", "demencia",
  "otra_enfermedad_neurologica", "epoc", "otra_enfermedad_respiratoria_cronica",
  "ulcera_peptida", "hepatopatia", "tumor_solido", "tumor_hematologico",
  "enfermedad_renal", "inmunosupresion", "transplante_de_organo_solido",
  "enfermedad_del_tejido_conectivo"
)

# 3. Generar tabla detallada
tabla_detalle <- datos %>%
  summarise(across(all_of(todas_comorb), list(
    Presencia = ~sum(. == 1, na.rm = TRUE),
    NAs = ~sum(is.na(.))
  ))) %>%
  pivot_longer(everything(), 
               names_to = c("Variable", ".value"), 
               names_sep = "_") %>%
  mutate(Porcentaje_Presencia = round((Presencia / nrow(datos)) * 100, 2))

# Mostrar resultado
print(tabla_detalle,n=21)
```



## ¡Agrupacion variables sin poca frec!

```{r}
identific<- c("iid", "fid", "grupo", "covid_persistente")

demogra <- c("sexo", "edad_final", "bmi", "embarazo_diag", "tabaquismo", "seg_vacunado")


gravedad_vars <- c("hospitalizacion", "uci", "asintomatico", "num_syms_s1_real", "num_syms_s13_real")

comorb_vars <- c("hipertension_arterial", "hipercolesterolemia", "diabetes", "obesidad", "cardiopatia_isquemica", "aritmia_cardiaca", "enfermedad_cerebrovascular","otra_enfermedad_neurologica", "epoc", "otra_enfermedad_respiratoria_cronica","hepatopatia", "tumor_solido", "enfermedad_renal")


sint_agudo <- c("fiebre1", "cansancio1", "tos", "mialgia", "disnea1", "expect", 
 "odinofag", "cefalea", "nausea", "diarrea", "dolor_abdominal", "dolor_torax", "anosmia", "dermato")


sint_s1 <- c("fiebre_long", "vomitos_long", "astenia_long", "disnea_long", "dolor_torax_long", "tos_long", "dolor_articular_long","mialgia_long","cefalea_long", "diarrea_long", "afonia_long", "anosmia_long",  "disgeusia_long", "otro_long", "niebla_mental_s1", "insomnio_s1")


sint_s13 <- c("fiebre_long_s13", "vomitos_long_s13", "astenia_long_s13",  "disnea_long_s13", "dolor_torax_long_s13", "tos_long_s13", "dolor_articular_long_s13","mialgia_long_s13","cefalea_long_s13","diarrea_long_s13", "afonia_long_s13", "anosmia_long_s13", "disgeusia_long_s13", "otro_long_s13", "niebla_mental_s13", "insomnio_s13")

```


```{r}

# 1. Aplicar la lógica: 
# Si sexo == 1 (Hombre) O edad_final <= 5, ponemos embarazo_diag en 0.
# Mantenemos el valor original en caso contrario.
datos <- datos %>%
  mutate(embarazo_diag = if_else(sexo == 1 | edad_final <= 5, 0, embarazo_diag))

# 2. Contar NAs y Frecuencia de '1' (presencia) en embarazo_diag
resultado_embarazo <- datos %>%
  summarise(
    Variable = "embarazo_diag",
    Frecuencia_1 = sum(embarazo_diag == 1, na.rm = TRUE),
    Total_NAs = sum(is.na(embarazo_diag)),
    Porcentaje_Presencia = round((Frecuencia_1 / n()) * 100, 2)
  )

# Mostrar el resultado
print(resultado_embarazo)
```



## 2.2.Transformacion


### A.sintomas DURNATE COVID =0 si no estan infomados
```{r}
library(dplyr)


# Creamos indicadores por fila
conteo_filas <- datos %>%
  rowwise() %>%
  mutate(
    tiene_0 = any(c_across(all_of(sint_agudo)) == 0, na.rm = TRUE),
    tiene_1 = any(c_across(all_of(sint_agudo)) == 1, na.rm = TRUE),
    tiene_NA = any(is.na(c_across(all_of(sint_agudo))))
  ) %>%
  ungroup()

# A. Filas que tienen 0, 1 y NA SIMULTÁNEAMENTE en sus síntomas
filas_mix_completo <- conteo_filas %>%
  filter(tiene_0 & tiene_1 & tiene_NA) %>%
  nrow()

# B. Filas que SOLO tienen 0 y NA (es decir, no hay ningún 1)
filas_solo_0_NA <- conteo_filas %>%
  filter(tiene_0 & tiene_NA & !tiene_1) %>%
  nrow()

# C. Filas que SOLO tienen 0 (todos los síntomas informados como ausencia)
filas_todo_0 <- conteo_filas %>%
  filter(tiene_0 & !tiene_NA & !tiene_1) %>%
  nrow()

cat("Filas con (0, 1 y NA) a la vez:", filas_mix_completo, "\n")
cat("Filas con SOLO (0 y NA) - Sin ningún 1:", filas_solo_0_NA, "\n")
```

### B.asintomatico
```{r}
# Creamos una columna temporal de control
datos <- datos %>%
  mutate(suma_sintomas = rowSums(select(., all_of(sint_agudo)) == 1, na.rm = TRUE))

# Tabla de verdad: ¿Es coherente la variable asintomatico?
# Lo ideal: si asintomatico == 1, suma_sintomas DEBE ser 0.
# Lo ideal: si asintomatico == 0, suma_sintomas DEBE ser > 0.
test_consistencia <- table(Asintomatico_Informado = datos$asintomatico, 
                           Tiene_Sintomas_Reales = datos$suma_sintomas > 0, 
                           useNA = "always")

print("Tabla de consistencia (Asintomático vs Síntomas Reales):")
print(test_consistencia)


```


### C.uci 
Si un individuo no ha estado hospitalizado, no ha podido estar en uci.

$H_0$: No hay una diferencia sistemática entre estar hospitalizado y estar en la UCI (los errores o desacuerdos en la tabla son aleatorios y están equilibrados).$H_1$: Existe una asimetría significativa en los desacuerdos. Es decir, es mucho más probable que ocurra una combinación (ej. Hospitalizado=1 / UCI=0) que la contraria (Hospitalizado=0 / UCI=1).Hay una direccionalidad clara: El "desacuerdo" se concentra masivamente en personas hospitalizadas que no pisan la UCI.
```{r}
library(dplyr)

# 1. Comprobación: ¿Cuántos casos inconsistentes hay antes de corregir?
errores_uci <- datos %>%
  filter(hospitalizacion == 0 & uci == 1) %>%
  nrow()

cat("Casos con UCI=1 pero Hospitalización=0 detectados:", errores_uci, "\n")

# 2. Aplicar la regla: Si hospitalizacion es 0, UCI debe ser 0 obligatoriamente
datos <- datos %>%
  mutate(uci = if_else(hospitalizacion == 0, 0, uci))

# 3. Ver frecuencia y NAs después de la corrección
resumen_uci <- datos %>%
  summarise(
    Variable = "uci",
    Frecuencia_1 = sum(uci == 1, na.rm = TRUE),
    Frecuencia_0 = sum(uci == 0, na.rm = TRUE),
    Total_NAs = sum(is.na(uci))
  )

print(resumen_uci)

# Para la tabla de contingencia hospitalizacion vs uci
mcnemar.test(table(datos$hospitalizacion, datos$uci))
```
## 2.3. Aplicacion reglas

```{r}
library(dplyr)


# 2. REGLA 1: IMPUTAR NAs A 0 EN TODOS LOS SÍNTOMAS
# Basado en el sesgo de reporte (si no se anota, es ausencia)
datos2 <- datos %>%
  mutate(across(all_of(c(sint_agudo, sint_s1, sint_s13)), 
                ~replace_na(., 0)))

# 3. REGLA 2: RECONSTRUIR VARIABLE ASINTOMATICO
# Recalculamos la suma de síntomas durante el covid agudo
datos2 <- datos2 %>%
  mutate(suma_sintomas_temp = rowSums(select(., all_of(sint_agudo)) == 1)) %>%
  mutate(asintomatico = if_else(suma_sintomas_temp > 0, 0, 1)) %>%
  select(-suma_sintomas_temp) # Borramos la columna temporal

# 4. REGLA 3: GRAVEDAD (UCI Y HOSPITALIZACIÓN)
datos2 <- datos2 %>%
  # Si no hubo hospitalización, forzamos UCI a 0 (aunque fuera NA)
  mutate(uci = if_else(hospitalizacion == 0, 0, uci)) %>%
  # Borramos las filas donde UCI siga siendo NA 
  # (Suelen ser casos donde Hospitalizacion también era NA)
  filter(!is.na(uci))



# 5.REGLA 5: eliminar poca frec


datos2<-datos2%>%
  select(all_of(identific),all_of(demogra), all_of(gravedad_vars),all_of(comorb_vars), all_of(sint_agudo),all_of(sint_s1), all_of(sint_s13))


#  COMPROBACIÓN FINAL
cat("Dimensiones previas del dataset:", dim(datos)[1], "filas y", dim(datos)[2], "columnas\n")

cat("Dimensiones previas del dataset:", dim(datos2)[1], "filas y", dim(datos2)[2], "columnas\n")
```



## 2.4. EDA


```{r}

generar_tabla_persistente <- function(data, lista_vars, titulo) {
  data %>%
    select(covid_persistente, all_of(lista_vars)) %>%
    tbl_summary(
      by = covid_persistente,
      statistic = list(
        all_continuous() ~ "{mean} ({sd})",
        all_categorical() ~ "{n} ({p}%)"
      ),
      missing = "no"
    ) %>%
    add_p(
      test = list(
        all_continuous() ~ "t.test",
        all_categorical() ~ "fisher.test"
      ),
      test.args = all_categorical() ~ list(simulate.p.value = TRUE)
    ) %>%
    add_n(statistic = "{N_miss}", last = TRUE) %>% 
    modify_header(
      label = "**Variable**",
      n = "**NAs**",
      p.value = "**p-valor**"
    ) %>%
    modify_caption(paste("Comparativa de", titulo, "entre Controles y Casos de COVID Persistente")) 
}

# 3. Ejecución de las tablas por bloques
tabla_demograficos <- generar_tabla_persistente(datos2, demogra, "Factores Demográficos")
tabla_agudos       <- generar_tabla_persistente(datos2, sint_agudo, "Síntomas Agudos")
tabla_comorb       <- generar_tabla_persistente(datos2, comorb_vars, "Comorbilidades")
tabla_s1 <- generar_tabla_persistente(datos2, sint_s1, "Sintomas s1")

tabla_s13<- generar_tabla_persistente(datos2, sint_s13, "Sintomas s13")

# Visualización
tabla_agudos
tabla_demograficos
tabla_comorb
tabla_s1
tabla_s13
```


## 2.3.Imputacion
```{r}
library(tidyverse)
library(gtsummary)

# 1. Preparamos los datos: creamos variables que indican si hay un NA (1) o no (0)
# Esto nos permite comparar la "falta de datos" entre grupos
datos_nas <- datos2 %>%
  select(covid_persistente, embarazo_diag, tabaquismo, bmi, seg_vacunado) %>%
  mutate(across(-covid_persistente, ~as.numeric(is.na(.)), .names = "na_{.col}"))

# 2. Creamos la tabla comparando la presencia de NAs
tabla_nas_pvalor <- datos_nas %>%
  select(covid_persistente, starts_with("na_")) %>%
  tbl_summary(
    by = covid_persistente,
    statistic = all_categorical() ~ "{n}", # Mostramos el número absoluto de NAs
    label = list(
      na_embarazo_diag ~ "NAs en Embarazo",
      na_tabaquismo ~ "NAs en Tabaquismo",
      na_bmi ~ "NAs en BMI",
      na_seg_vacunado ~ "NAs en Vacunación"
    ),
    missing = "no"
  ) %>%
  add_p(test = list(all_categorical() ~ "fisher.test"),
        test.args = all_categorical() ~ list(simulate.p.value = TRUE)) %>%
  modify_header(
    label = "**Variable con falta de dato**",
    stat_1 = "**NAs Controles**",
    stat_2 = "**NAs Casos**",
    p.value = "**p-valor (Sesgo)**"
  ) %>%
  modify_caption("### Análisis de valores perdidos y su significancia por grupo") %>%
  bold_labels()

# Mostrar tabla
tabla_nas_pvalor
```




```{r}
datos3<-datos2
```


# 3. Fenpotipo : REHACER CON IMPUTACION

## Preparacion
```{r}

# 1. Definición de variables y limpieza de la lista
vars_para_mca <- c(demogra, gravedad_vars, comorb_vars, 
                   sint_agudo, sint_s1, sint_s13)

# Quitamos las continuas que rompen el modelo
vars_para_mca <- setdiff(vars_para_mca, c("edad_final", "bmi", "num_syms_s1_real", "num_syms_s13_real"))

# Añadimos la nueva categórica y la variable de GRUPO (asegúrate que se llama 'covid_persistente')
vars_para_mca <- c(vars_para_mca, "BMI_cat", "covid_persistente") 

# 2. Procesamiento SEGURO del Dataset
datos_MCA <- datos3 %>%
  mutate(BMI_cat = cut(bmi, 
                       breaks = c(-Inf, 18.5, 24.9, 29.9, Inf), 
                       labels = c("Bajo peso", "Normal", "Sobrepeso", "Obesidad"),
                       right = TRUE)) %>%
  select(all_of(vars_para_mca)) %>%
  mutate(across(everything(), as.character)) %>%
  mutate(across(everything(), ~replace_na(., "0"))) %>%
  mutate(across(everything(), as.factor))
```



## 3.1.MCA

```{r}
pos_grupo <- which(names(datos_MCA) == "covid_persistente")
res_mca <- MCA(datos_MCA, quali.sup = pos_grupo, graph = FALSE)

# 4. Preparación de los Centroides (LC_0 y LC_1)
centroides <- as.data.frame(res_mca$quali.sup$coord)
centroides$Nombre <- rownames(centroides)
# Renombramos para el gráfico: covid_persistente_0 -> LC_0, covid_persistente_1 -> LC_1
centroides$Nombre <- gsub("covid_persistente_0", "LC_0", centroides$Nombre)
centroides$Nombre <- gsub("covid_persistente_1", "LC_1", centroides$Nombre)

# 5. Función de Graficado para evitar repetir código
graficar_mca_final <- function(n_top, titulo) {
  p <- fviz_mca_var(res_mca, 
                    choice = "var.cat", 
                    select.var = list(contrib = n_top), 
                    repel = TRUE, 
                    col.var = "contrib", 
                    gradient.cols = c("#999999", "#E7B800", "#FC4E07"),
                    title = titulo)
  
  p + geom_point(data = centroides, aes(x = `Dim 1`, y = `Dim 2`), 
                 color = "blue", size = 5, shape = 18) +
      geom_text_repel(data = centroides, aes(x = `Dim 1`, y = `Dim 2`, label = Nombre), 
                      color = "blue", fontface = "bold", size = 5) +
      theme_minimal()
}

# 6. GENERACIÓN DE RESULTADOS
plot_20 <- graficar_mca_final(20, "MCA: Top 20 Perfiles Clínicos (LC_0 vs LC_1)")
plot_40 <- graficar_mca_final(40, "MCA: Multivariate Phenotyping of Long COVID vs. Recovered Controls (Top 40 Clinical Contributors)")

# Visualizar (puedes guardarlos con ggsave)
print(plot_20)
print(plot_40)
```




## 3.2. Redes 

### A.Sintomas en casos y contoles

```{r}
todas_vars <- c(sint_agudo, sint_s1, sint_s13)
# Función para asegurar que los datos son numéricos y sin NAs
preparar_matriz <- function(df, vars) {
  df_sub <- df[, vars]
  # Convertir todo a numérico (si es factor lo vuelve 1, 2... y restamos 1 para que sea 0, 1)
  df_num <- as.data.frame(lapply(df_sub, function(x) {
    as.numeric(as.character(x)) 
  }))
  # Eliminamos filas con NA para que la matriz tetracórica sea estable
  df_num <- na.omit(df_num)
  return(as.matrix(df_num))
}

datos_casos <- datos3[datos3$covid_persistente == 1, ]
datos_controles <- datos3[datos3$covid_persistente == 0, ]

# Creamos las matrices listas para la red
matriz_casos <- preparar_matriz(datos_casos, todas_vars)
matriz_controles <- preparar_matriz(datos_controles, todas_vars)
```



```{r}
generar_red_sintomas_final <- function(matriz_datos, grupo_nombre) {
  
  # 1. Correlación y Significancia
  mat_tetra <- psych::tetrachoric(matriz_datos)
  rho <- mat_tetra$rho
  n <- nrow(matriz_datos)
  p_vals <- psych::corr.p(rho, n = n)$p
  
  # 2. FILTRO (Fuerza >= 0.25 y p <= 0.05)
  rho_filtrada <- rho
  rho_filtrada[p_vals > 0.05] <- 0 
  rho_filtrada[abs(rho_filtrada) < 0.3] <- 0 
  
  # 3. MAPEO DE COLORES
  nombres_finales <- colnames(rho_filtrada)
  colores_nodos <- rep("#E0E0E0", length(nombres_finales))
  colores_nodos[nombres_finales %in% sint_agudo] <- "#FF9999"  # Rojo
  colores_nodos[nombres_finales %in% sint_s1]    <- "#99FF99"  # Verde
  colores_nodos[nombres_finales %in% sint_s13]   <- "#9999FF"  # Azul
  
  # 4. TÍTULO DESCRIPTIVO EN INGLÉS
  titulo_eng <- paste0("Symptom Correlation Network: ", grupo_nombre, 
                       "\n(Method: Tetrachoric correlation, Filters: |rho| >= 0.3, p <= 0.05)",
                       "\nGreen lines = Positive correlation | Red lines = Inverse correlation")

  # 5. DIBUJAR RED
  qgraph(rho_filtrada, 
         layout = "spring",
         color = colores_nodos,
         labels = nombres_finales,
         shape = "rectangle",
         vsize = 3.5, vsize2 = 2.2,
         label.cex = 0.9, label.font = 2,
         posCol = "darkgreen", negCol = "darkred",
         maximum = 1, minimum = 0.30,
         esize = 8, exp = 1,
         repulsion = 0.8,
         title = titulo_eng,
         edge.width = 1,   
         mar = c(7, 5, 10, 5), # Aumentamos margen superior para el título largo
         # AÑADIR LEYENDA
         legend = TRUE,
         groups = list("Acute Phase" = sint_agudo, 
                       "Week 1" = sint_s1, 
                       "Week 13" = sint_s13))
}


# --- EXPORTAR CASOS ---
png("Network_CASOS_0'3.png", width = 3000, height = 2400, res = 300)
generar_red_sintomas_final(matriz_casos, "CASES (Long Covid)")
dev.off()

# --- EXPORTAR CONTROLES ---
png("Network_CONTROLES_0'3.png", width = 3000, height = 2400, res = 300)
generar_red_sintomas_final(matriz_controles, "CONTROLS")
dev.off()
```







### B.Comorbilidades y sintomas S13

```{r}
vars_comorb_s13 <- c(comorb_vars, sint_s13)

# Separar datos
datos_casos <- datos3[datos3$covid_persistente == 1, ]
datos_controles <- datos3[datos3$covid_persistente == 0, ]

# Usamos tu función preparar_matriz (asegúrate de haberla corrido antes)
matriz_casos_comorb <- preparar_matriz(datos_casos, vars_comorb_s13)
matriz_controles_comorb <- preparar_matriz(datos_controles, vars_comorb_s13)
```



```{r}
generar_red_comorb_s13 <- function(matriz_datos, grupo_nombre) {
  
  # 1. Correlación tetracórica
  mat_tetra <- psych::tetrachoric(matriz_datos)
  rho <- mat_tetra$rho
  n <- nrow(matriz_datos)
  p_vals <- psych::corr.p(rho, n = n)$p
  
  # 2. FILTRO (0.25 suele ir bien para comorbilidades ya que correlacionan menos que los síntomas entre sí)
  rho_filtrada <- rho
  rho_filtrada[p_vals > 0.05] <- 0 
  rho_filtrada[abs(rho_filtrada) < 0.25] <- 0 
  
  # 3. MAPEO DE COLORES
  nombres_nodos <- colnames(rho_filtrada)
  colores_nodos <- rep("#E0E0E0", length(nombres_nodos))
  
  # Naranja para Comorbilidades, Azul para Síntomas S13
  colores_nodos[nombres_nodos %in% comorb_vars] <- "#FFCC80"# Naranja claro
  colores_nodos[nombres_nodos %in% sint_s13]    <- "#9999FF" # Azul (el de antes)
  
  # 4. TÍTULO
  titulo_eng <- paste0("Network: Pre-existing Comorbidities vs S13 Symptoms\nGroup: ", grupo_nombre, 
                       "\n(Filters: |rho| >= 0.25, p <= 0.05)")

  # 5. DIBUJAR
  qgraph(rho_filtrada, 
         layout = "spring",
         labels = nombres_nodos,
         color = colores_nodos,
         shape = "rectangle",
         vsize = 4, vsize2 = 2.5,
         label.cex = 0.9, label.font = 2,
         posCol = "darkgreen", negCol = "darkred",
         maximum = 1, minimum = 0.25,
         edge.width = 1.2,
         repulsion = 0.9,
         title = titulo_eng,
         mar = c(7, 5, 12, 15),
         # Leyenda con tus nuevos grupos
         groups = list("Comorbidities" = comorb_vars, 
                       "Symptoms S13" = sint_s13),
         legend = TRUE,
         legend.cex = 0.5)
}
```


```{r}
# Exportar CASOS
png("Network_COMORB_S13_CASOS.png", width = 3500, height = 2800, res = 300)
generar_red_comorb_s13(matriz_casos_comorb, "CASES (Long Covid)")
dev.off()

# Exportar CONTROLES
png("Network_COMORB_S13_CONTROLES.png", width = 3500, height = 2800, res = 300)
generar_red_comorb_s13(matriz_controles_comorb, "CONTROLS")
dev.off()
```



### C.Gravedad y S13

```{r}
# Combinar con Síntomas S13
vars_severidad_s13 <- c("hospitalizacion", "uci", "asintomatico", sint_s13)

# Separar datos (si no lo hiciste antes)
datos_casos <- datos3[datos3$covid_persistente == 1, ]
datos_controles <- datos3[datos3$covid_persistente == 0, ]

# Crear las matrices específicas
matriz_casos_grav <- preparar_matriz(datos_casos, vars_severidad_s13)
matriz_controles_grav <- preparar_matriz(datos_controles, vars_severidad_s13)
```


```{r}
generar_red_severidad_s13 <- function(matriz_datos, grupo_nombre) {
  
  # 1. Correlación y p-valores
  mat_tetra <- psych::tetrachoric(matriz_datos)
  rho <- mat_tetra$rho
  n <- nrow(matriz_datos)
  p_vals <- psych::corr.p(rho, n = n)$p
  
  # 2. FILTRO EQUILIBRADO
  rho_filtrada <- rho
  rho_filtrada[p_vals > 0.05] <- 0 
  rho_filtrada[abs(rho_filtrada) < 0.25] <- 0  
  
  # 3. COLORES MANUALES
  nombres_nodos <- colnames(rho_filtrada)
  colores_nodos <- rep("#E0E0E0", length(nombres_nodos))
  
  colores_nodos[nombres_nodos %in% gravedad_vars] <- "#FFD700" # Dorado (Severidad)
  colores_nodos[nombres_nodos %in% sint_s13]      <- "#9999FF" # Azul (S13)
  
  # 4. TÍTULO TÉCNICO EN INGLÉS
  titulo_eng <- paste0("Network Analysis: Acute Severity vs S13 Symptoms\nGroup: ", grupo_nombre, 
                       "\n(Filters: |rho| >= 0.25, p <= 0.05)")

  # 5. DIBUJAR RED
  qgraph(rho_filtrada, 
         layout = "spring",
         labels = nombres_nodos,
         color = colores_nodos,
         shape = "rectangle",
         vsize = 4, vsize2 = 2.5,
         label.cex = 0.9, label.font = 2,
         posCol = "darkgreen", negCol = "darkred",
         maximum = 1, minimum = 0.25,
         edge.width = 1.2,
         repulsion = 0.9,
         title = titulo_eng,
         mar = c(7, 5, 12, 15),
         # Leyenda
         groups = list("Acute Severity" = gravedad_vars, 
                       "Symptoms S13" = sint_s13),
         legend = TRUE,
         legend.cex = 0.5,
         GLratio = 2.5)
}
```


```{r}
# Exportar CASOS
png("Network_SEVERIDAD_S13_CASOS_0'25.png", width = 3500, height = 2800, res = 300)
generar_red_severidad_s13(matriz_casos_grav, "CASES (Long Covid)")
dev.off()

# Exportar CONTROLES
png("Network_SEVERIDAD_S13_CONTROLES_0'25.png", width = 3500, height = 2800, res = 300)
generar_red_severidad_s13(matriz_controles_grav, "CONTROLS")
dev.off()
```


### iNTEGRADA


```{r}
# Combinamos todas las dimensiones del estudio
todas_integradas <- c(comorb_vars, "hospitalizacion", "uci", "asintomatico", sint_agudo, sint_s13, sint_s1)

# Creamos las matrices integradas
matriz_casos_int <- preparar_matriz(datos_casos, todas_integradas)
matriz_controles_int <- preparar_matriz(datos_controles, todas_integradas)
```

```{r}
generar_red_integrada <- function(matriz_datos, grupo_nombre) {
  
  # 1. Correlación y p-valores
  mat_tetra <- psych::tetrachoric(matriz_datos)
  rho <- mat_tetra$rho
  n <- nrow(matriz_datos)
  p_vals <- psych::corr.p(rho, n = n)$p
  
  # 2. FILTRO EQUILIBRADO (0.30 para que sea una red limpia pero informativa)
  rho_filtrada <- rho
  rho_filtrada[p_vals > 0.05] <- 0 
  rho_filtrada[abs(rho_filtrada) < 0.35] <- 0  
  
  # 3. MAPEO DE COLORES POR FAMILIAS
  nombres_nodos <- colnames(rho_filtrada)
  colores_nodos <- rep("#E0E0E0", length(nombres_nodos))
  
  colores_nodos[nombres_nodos %in% comorb_vars]   <- "#FFCC80" # Naranja (Comorb)
  colores_nodos[nombres_nodos %in% gravedad_vars] <- "#FFD700" # Dorado (Severidad)
  colores_nodos[nombres_nodos %in% sint_agudo]    <- "#FF9999" # Rojo (Sint. Agudos)
  colores_nodos[nombres_nodos %in% sint_s13]      <- "#9999FF" # Azul (Sint. S13)
  colores_nodos[nombres_nodos %in% sint_s1]      <- "#99FF99"  # Verde
  
  # 4. TÍTULO EN INGLÉS
  titulo_eng <- paste0("Integrated Clinical Network: ", grupo_nombre, 
                       "\nInteractions: Comorbidities, Severity, and Long-Term Symptoms",
                       "\n(Filters: |rho| >= 0.30, p <= 0.05)")

  # 5. DIBUJAR SUPER RED
  qgraph(rho_filtrada, 
         layout = "spring",
         labels = nombres_nodos,
         color = colores_nodos,
         shape = "rectangle",
         vsize = 3.5, vsize2 = 2.2,
         label.cex = 0.8, label.font = 2,
         posCol = "darkgreen", negCol = "darkred",
         maximum = 1, minimum = 0.35,
         edge.width = 1.1,
         repulsion = 0.9,
         title = titulo_eng,
         mar = c(7, 5, 12, 18),
         # Leyenda con las 4 categorías
         groups = list("Comorbidities" = comorb_vars, 
                       "Acute Severity" = gravedad_vars,
                       "Acute Symptoms" = sint_agudo,
                       "Symptoms S13" = sint_s13,
                       "Symptoms S1"=sint_s1),
         legend = TRUE,
         legend.cex = 0.45,
         GLratio = 2.5)
}
```




```{r}
# Exportar CASOS
png("Network_INTEGRADA_CASOS.png", width = 4500, height = 3200, res = 300)
generar_red_integrada(matriz_casos_int, "CASES (Integrated Perspective)")
dev.off()

# Exportar CONTROLES
png("Network_INTEGRADA_CONTROLES.png", width = 4500, height = 3200, res = 300)
generar_red_integrada(matriz_controles_int, "CONTROLS (Integrated Perspective)")
dev.off()
```


## 3.3. Analisis factorial

```{r}
# Cargar librería necesaria
library(psych)

# 1. AISLAR DATOS: Solo CASOS y Solo síntomas S13
datos_casos <- datos3[datos3$covid_persistente == 1, ]
df_s13_casos <- datos_casos[, sint_s13]

# Asegurar formato numérico (0 y 1) y limpiar NAs
df_s13_casos <- as.data.frame(lapply(df_s13_casos, function(x) as.numeric(as.character(x))))
df_s13_casos <- na.omit(df_s13_casos)

# 2. CREAR MATRIZ TETRACÓRICA

matriz_tetra_s13 <- tetrachoric(df_s13_casos)$rho

# 3. ANÁLISIS PARALELO 
set.seed(123) # Para que el resultado sea reproducible
ap <- fa.parallel(matriz_tetra_s13, n.obs = nrow(df_s13_casos), fa = "fa", n.iter = 50,
                  main = "Análisis Paralelo: Determinación de Factores")


# 4. EJECUTAR EL ANÁLISIS FACTORIAL
n_factores <- 4  

afe_s13 <- fa(r = matriz_tetra_s13, nfactors = n_factores, rotate = "oblimin", fm = "minres")

# 5. VER LOS RESULTADOS
print(afe_s13$loadings, cutoff = 0.3, sort = TRUE)

# 6. GRÁFICO DEL MODELO

png("Analisis_Factorial_S13_Casos.png", width = 4000, height = 3400, res = 300)
fa.diagram(afe_s13, main = "Sub-fenotipos Latentes de Long COVID (S13)")
dev.off()
```
### EFA, version 2

```{r}
library(cluster)
library(dplyr)
library(factoextra)
library(ggplot2)

# 1. CARGA Y FILTRADO
df_discovery <- read.table("R:/Human_Genotyping-CEGEN/Backup/Personales/Sara/LongCovid/EUROPEOS/bbdd_NA_EUR_1344.txt", header = TRUE, sep = "\t")
nrow(df_discovery)
df_cases <- df_discovery %>% 
  filter(covid_persistente == 1) # Nos quedamos solo con casos
nrow(df_cases)

sint_s13 <- c("fiebre_long_s13", "vomitos_long_s13", "astenia_long_s13", "disnea_long_s13", 
              "dolor_torax_long_s13", "tos_long_s13", "dolor_articular_long_s13", 
              "mialgia_long_s13", "cefalea_long_s13", "diarrea_long_s13", "afonia_long_s13", 
              "anosmia_long_s13", "disgeusia_long_s13", "Niebla_mental_s13", 
              "insomnio_s13", "otro_long_s13")

datos_EFA <- df_cases %>%
  dplyr::select(all_of(sint_s13)) %>%
mutate(across(everything(), ~replace_na(., 0)))

# 2. CREAR MATRIZ TETRACÓRICA
matriz_tetra_s13 <- tetrachoric(datos_EFA)$rho

# 3. ANÁLISIS PARALELO (Para decidir el número de "Fenotipos/Factores")
# Este paso justifica matemáticamente cuántos clusters existen
set.seed(123) # Para que el resultado sea reproducible
ap <- fa.parallel(matriz_tetra_s13, n.obs = nrow(datos_EFA), fa = "fa", n.iter = 50,
                  main = "Análisis Paralelo: Determinación de Factores")

# OJO: Al correr la línea de arriba, R te dirá algo como: 
# "Parallel analysis suggests that the number of factors = X"

# 4. EJECUTAR EL ANÁLISIS FACTORIAL
n_factores <- 4  

afe_s13 <- fa(r = matriz_tetra_s13, nfactors = n_factores, rotate = "oblimin", fm = "minres")

# 5. VER LOS RESULTADOS (Las "cargas" factoriales)
print(afe_s13$loadings, cutoff = 0.05, sort = TRUE)

# 6. GRÁFICO DEL MODELO
png("Analisis_Factorial_S13_Casos.png", width = 4000, height = 3400, res = 300)
fa.diagram(afe_s13, main = "Sub-fenotipos Latentes de Long COVID (S13)")
dev.off()
```


# 4.Asociacion 

```{r}

library(dplyr)
library(purrr)

# 1. Definimos los grupos de variables
grupos <- list(
  Demograficas = c("sexo", "edad_final", "bmi", "embarazo_diag", "tabaquismo", "seg_vacunado"),
  Gravedad = c("hospitalizacion", "uci", "asintomatico", "num_syms_s1_real", "num_syms_s13_real"),
  Comorbilidades = c("hipertension_arterial", "hipercolesterolemia", "diabetes", "obesidad", 
                     "cardiopatia_isquemica", "aritmia_cardiaca", "enfermedad_cerebrovascular",
                     "epoc", "hepatopatia", "tumor_solido", "enfermedad_renal")
)

# 2. Función para calcular el p-valor según el tipo de variable
calcular_p_valor <- function(var_name, data) {
  # Quitamos NAs para el test
  temp_data <- data %>% filter(!is.na(!!sym(var_name)), !is.na(covid_persistente))
  
  if (is.numeric(temp_data[[var_name]])) {
    # Si es numérica: T-test
    res <- t.test(temp_data[[var_name]] ~ temp_data$covid_persistente)$p.value
  } else {
    # Si es categórica: Chi-cuadrado
    tab <- table(temp_data[[var_name]], temp_data$covid_persistente)
    # Usamos tryCatch por si alguna celda tiene 0 y el test falla
    res <- tryCatch(chisq.test(tab)$p.value, error = function(e) NA)
  }
  return(res)
}

# 3. Ejecutar y organizar en tablas
resultados_tablas <- map(grupos, function(lista) {
  data.frame(
    Variable = lista,
    P_Valor = sapply(lista, calcular_p_valor, data = datos3)
  ) %>%
    mutate(Significativo = ifelse(P_Valor < 0.05, "SÍ", "no"))
})

# 4. Ver los resultados
print(resultados_tablas$Demograficas)
print(resultados_tablas$Gravedad)
print(resultados_tablas$Comorbilidades)
```

